# P1. Введение в R. Типы данных. Векторы {#pr1 .unnumbered}

{{< include ../book/_symbols.qmd >}}

```{=html}
<!--
REPLACE ALL pr1 TO pr<n> WITH MATCH CASE
-->
```

## Основные задания {#pr1_main}

### #1 {#pr1-1}

<img id="pr1-1-level" class="level"/>

::: {#pr1-1-task .task}
Вычислите:

a. $-14^7 - 6 \times 2^{11}$
a. $\sin^2 64$
a. $e^{8 + \pi}$
a. $\log_{12} 34$
a. $\sqrt{5 + 2i}$
:::



### #2 {#pr1-2}

<img id="pr1-2-level" class="level"/>

::: {#pr1-2-task .task}
Присвойте переменным `x` и `y` значения `3` и `-1.44` соответственно.

Вычислите:

a. $\log_{\sqrt[x]{24}} 17^{\sin{4.8\pi}}$
a. $\dfrac{e^{x + y^2}}{1 + e^{x+y^2}}$
a. $\sqrt{\ln \Bigg( \dfrac{\cos\Big( \dfrac{2}{3x^2} \Big)}{|y| + x} \Bigg)}$
a. $\Bigg( \log_{e^x} \sin^2 \Big(3 \cos \dfrac{y}{2} \Big) \Bigg) ^ {|y - x|}$
a. $\sin \big( \dfrac{\pi}{4x} \big) + \cos \big( \dfrac{2\pi}{\sqrt{y} - 1} \big)$

:::



### #3 {#pr1-3}

<img id="pr1-3-level" class="level"/>

::: {#pr1-3-task .task}
Создайте следующие векторы:

a. $\pmatrix{4 & 8 & 12}$
a. $\pmatrix{1 & 2 & 3 & \dots & 9 & 10}$
a. $\pmatrix{10 & 9 & 8 & \dots & 2 & 1 & 0 & -1 & -2 & \dots & -9 & -10}$
a. $\pmatrix{1 & 2 & 3 & \dots & 9 & 10 & 9 & \dots  & 3 & 2 & 1}$
:::


::: hints-wrapper
<details class="hints" id="pr1-3-hints">

<summary>Подсказка</summary>

`` ?`:` ``

</details>
:::

### #4 {#pr1-4}

<img id="pr1-4-level" class="level"/>

::: {#pr1-4-task .task}
Создайте следующие векторы:

a. $\pmatrix{2 & 4 & 8 & 12 & \dots & 26 & 28 & 30}$
a. $\pmatrix{0 & 0.5 & 1 & 1.5 & 2 \dots & 8.5 & 9.5 & 10}$
a. $\pmatrix{-3 & -2.75 & -2.5 & -2.25 & \dots & 2.25 & 2.5 & 2.75 & 3}$
:::

::: hints-wrapper
<details class="hints" id="pr1-4-hints">

<summary>Подсказка</summary>

`` ?seq() ``

</details>
:::

### #5 {#pr1-5}

<img id="pr1-5-level" class="level"/>

::: {#pr1-5-task .task}
Возьмите вектор (a) из [задания 3](#pr1-3) и на основе него создайте следующие векторы:

a. $\pmatrix{4 & 8 & 12 & 4 & 8 & 12 & \dots & 4 & 8 & 12}$, где $4$ повторяется восемь раз
a. $\pmatrix{4 & 8 & 12 & 4 & 8 & 12 & \dots & 4 & 8 & 12 & 8 & 12}$, где $4$ повторяется восемь раз, а $8$ и $12$ повторяются по 5 раз
a. $\pmatrix{4 & 4 & \dots & 4 & 8 & 8 & \dots & 8 & 12 & 12 & \dots & 12}$, где $4$ повторяется 10 раз, $8$ --- 20 раз, а $12$ --- 30 раз.

:::

::: hints-wrapper
<details class="hints" id="pr1-5-hints">

<summary>Подсказка</summary>

`` ?rep() ``
</details>
:::

### #6 {#pr1-6}

<img id="pr1-6-level" class="level"/>

::: {#pr1-6-task .task}
Пусть вектор (а) из [предыдущего задания](#pr1-5) --- это количество стимулов в пробах эксперимента. Приведите его к текстовому формату, чтобы он корректно интерпретировался статистическими функциями.
:::

::: hints-wrapper
<details class="hints" id="pr1-6-hints">

<summary>Подсказка</summary>

`` ?character() ``
</details>
:::

### #7 {#pr1-7}

<img id="pr1-7-level" class="level"/>

::: {#pr1-7-task .task}
Пусть в нашем исследовании есть три группы респондентов --- `group 1`, `group 2` и `group 3`. Создайте вектор из 90 значений, который будет описывать принадлежность респондентов к какой-либо группе.
:::

::: hints-wrapper
<details class="hints" id="pr1-7-hints">

<summary>Подсказки</summary>

<details class="hint">

<summary>Варианты результата</summary>

Возможны два варинта результата:

* так
```{r, echo=FALSE}
paste("group", rep(1:3, each = 30))
```

* или так

```{r, echo=FALSE}
paste("group", rep(1:3, times = 30))
```

</details>

<details class="hint">

<summary>Есть полезная функция</summary>

```paste()```

</details>

</details>
:::

### #8 {#pr1-8}

<img id="pr1-8-level" class="level"/>

::: {#pr1-8-task .task}
Текст задания.
:::

::: hints-wrapper
<details class="hints" id="pr1-8-hints">

<summary>Подсказки</summary>

<details class="hint">

<summary>Как делать задание?</summary>

</details>

<details class="hint">

<summary>Что надо сделать?</summary>

</details>

<details class="hint">

<summary>Ответ неверный</summary>

</details>

</details>
:::

### #9 {#pr1-9}

<img id="pr1-9-level" class="level"/>

::: {#pr1-9-task .task}
Текст задания.
:::

::: hints-wrapper
<details class="hints" id="pr1-9-hints">

<summary>Подсказки</summary>

<details class="hint">

<summary>Как делать задание?</summary>

</details>

<details class="hint">

<summary>Что надо сделать?</summary>

</details>

<details class="hint">

<summary>Ответ неверный</summary>

</details>

</details>
:::

### #10 {#pr1-10}

<img id="pr1-10-level" class="level"/>

::: {#pr1-10-task .task}
Текст задания.
:::

::: hints-wrapper
<details class="hints" id="pr1-10-hints">

<summary>Подсказки</summary>

<details class="hint">

<summary>Как делать задание?</summary>

</details>

<details class="hint">

<summary>Что надо сделать?</summary>

</details>

<details class="hint">

<summary>Ответ неверный</summary>

</details>

</details>
:::

### #11 {#pr1-11}

<img id="pr1-11-level" class="level"/>

::: {#pr1-11-task .task}
Текст задания.
:::

::: hints-wrapper
<details class="hints" id="pr1-11-hints">

<summary>Подсказки</summary>

<details class="hint">

<summary>Как делать задание?</summary>

</details>

<details class="hint">

<summary>Что надо сделать?</summary>

</details>

<details class="hint">

<summary>Ответ неверный</summary>

</details>

</details>
:::

### #12 {#pr1-12}

<img id="pr1-12-level" class="level"/>

::: {#pr1-12-task .task}
Текст задания.
:::

::: hints-wrapper
<details class="hints" id="pr1-12-hints">

<summary>Подсказки</summary>

<details class="hint">

<summary>Как делать задание?</summary>

</details>

<details class="hint">

<summary>Что надо сделать?</summary>

</details>

<details class="hint">

<summary>Ответ неверный</summary>

</details>

</details>
:::

### #13 {#pr1-13}

<img id="pr1-13-level" class="level"/>

::: task
Текст задания.
:::

::: hints-wrapper
<details class="hints" id="pr1-13-hints">

<summary>Подсказки</summary>

<details class="hint">

<summary>Как делать задание?</summary>

</details>

<details class="hint">

<summary>Что надо сделать?</summary>

</details>

<details class="hint">

<summary>Ответ неверный</summary>

</details>

</details>
:::

### #14 {#pr1-14}

<img id="pr1-14-level" class="level"/>

::: {#pr1-14-task .task}
Текст задания.
:::

::: hints-wrapper
<details class="hints" id="pr1-14-hints">

<summary>Подсказки</summary>

<details class="hint">

<summary>Как делать задание?</summary>

</details>

<details class="hint">

<summary>Что надо сделать?</summary>

</details>

<details class="hint">

<summary>Ответ неверный</summary>

</details>

</details>
:::

### #15 {#pr1-15}

<img id="pr1-15-level" class="level"/>

::: {#pr1-15-task .task}
Текст задания.
:::

::: hints-wrapper
<details class="hints" id="pr1-15-hints">

<summary>Подсказки</summary>

<details class="hint">

<summary>Как делать задание?</summary>

</details>

<details class="hint">

<summary>Что надо сделать?</summary>

</details>

<details class="hint">

<summary>Ответ неверный</summary>

</details>

</details>
:::

### #16 {#pr1-16}

<img id="pr1-16-level" class="level"/>

::: {#pr1-16-task .task}
Текст задания.
:::

::: hints-wrapper
<details class="hints" id="pr1-16-hints">

<summary>Подсказки</summary>

<details class="hint">

<summary>Как делать задание?</summary>

</details>

<details class="hint">

<summary>Что надо сделать?</summary>

</details>

<details class="hint">

<summary>Ответ неверный</summary>

</details>

</details>
:::

### #17 {#pr1-17}

<img id="pr1-17-level" class="level"/>

::: {#pr1-17-task .task}
Текст задания.
:::

::: hints-wrapper
<details class="hints" id="pr1-17-hints">

<summary>Подсказки</summary>

<details class="hint">

<summary>Как делать задание?</summary>

</details>

<details class="hint">

<summary>Что надо сделать?</summary>

</details>

<details class="hint">

<summary>Ответ неверный</summary>

</details>

</details>
:::

### #18 {#pr1-18}

<img id="pr1-18-level" class="level"/>

::: {#pr1-18-task .task}
Текст задания.
:::

::: hints-wrapper
<details class="hints" id="pr1-18-hints">

<summary>Подсказки</summary>

<details class="hint">

<summary>Как делать задание?</summary>

</details>

<details class="hint">

<summary>Что надо сделать?</summary>

</details>

<details class="hint">

<summary>Ответ неверный</summary>

</details>

</details>
:::

### #19 {#pr1-19}

<img id="pr1-19-level" class="level"/>

::: {#pr1-19-task .task}
Текст задания.
:::

::: hints-wrapper
<details class="hints" id="pr1-19-hints">

<summary>Подсказки</summary>

<details class="hint">

<summary>Как делать задание?</summary>

</details>

<details class="hint">

<summary>Что надо сделать?</summary>

</details>

<details class="hint">

<summary>Ответ неверный</summary>

</details>

</details>
:::

### #20 {#pr1-20}

<img id="pr1-20-level" class="level"/>

::: {#pr1-20-task .task}
Текст задания.
:::

::: hints-wrapper
<details class="hints" id="pr1-20-hints">

<summary>Подсказки</summary>

<details class="hint">

<summary>Как делать задание?</summary>

</details>

<details class="hint">

<summary>Что надо сделать?</summary>

</details>

<details class="hint">

<summary>Ответ неверный</summary>

</details>

</details>
:::

## Дополнительные задания {#pr1_add}

### #1 {#pr1-21}

<img id="pr1-21-level" class="level"/>

::: {#pr1-21-task .task}
Текст задания.
:::

::: hints-wrapper
<details class="hints" id="pr1-21-hints">

<summary>Подсказки</summary>

<details class="hint">

<summary>Как делать задание?</summary>

</details>

<details class="hint">

<summary>Что надо сделать?</summary>

</details>

<details class="hint">

<summary>Ответ неверный</summary>

</details>

</details>
:::

### #2 {#pr1-22}

<img id="pr1-22-level" class="level"/>

::: {#pr1-22-task .task}
Текст задания.
:::

::: hints-wrapper
<details class="hints" id="pr1-22-hints">

<summary>Подсказки</summary>

<details class="hint">

<summary>Как делать задание?</summary>

</details>

<details class="hint">

<summary>Что надо сделать?</summary>

</details>

<details class="hint">

<summary>Ответ неверный</summary>

</details>

</details>
:::

### #3 {#pr1-23}

<img id="pr1-23-level" class="level"/>

::: {#pr1-23-task .task}
Текст задания.
:::

::: hints-wrapper
<details class="hints" id="pr1-23-hints">

<summary>Подсказки</summary>

<details class="hint">

<summary>Как делать задание?</summary>

</details>

<details class="hint">

<summary>Что надо сделать?</summary>

</details>

<details class="hint">

<summary>Ответ неверный</summary>

</details>

</details>
:::

### #4 {#pr1-24}

<img id="pr1-24-level" class="level"/>

::: {#pr1-24-task .task}
Текст задания.
:::

::: hints-wrapper
<details class="hints" id="pr1-24-hints">

<summary>Подсказки</summary>

<details class="hint">

<summary>Как делать задание?</summary>

</details>

<details class="hint">

<summary>Что надо сделать?</summary>

</details>

<details class="hint">

<summary>Ответ неверный</summary>

</details>

</details>
:::

### #5 {#pr1-25}

<img id="pr1-25-level" class="level"/>

::: {#pr1-25-task .task}
Текст задания.
:::

::: hints-wrapper
<details class="hints" id="pr1-25-hints">

<summary>Подсказки</summary>

<details class="hint">

<summary>Как делать задание?</summary>

</details>

<details class="hint">

<summary>Что надо сделать?</summary>

</details>

<details class="hint">

<summary>Ответ неверный</summary>

</details>

</details>
:::

### #6 {#pr1-26}

<img id="pr1-26-level" class="level"/>

::: {#pr1-26-task .task}
Текст задания.
:::

::: hints-wrapper
<details class="hints" id="pr1-26-hints">

<summary>Подсказки</summary>

<details class="hint">

<summary>Как делать задание?</summary>

</details>

<details class="hint">

<summary>Что надо сделать?</summary>

</details>

<details class="hint">

<summary>Ответ неверный</summary>

</details>

</details>
:::

### #7 {#pr1-27}

<img id="pr1-27-level" class="level"/>

::: {#pr1-27-task .task}
Текст задания.
:::

::: hints-wrapper
<details class="hints" id="pr1-27-hints">

<summary>Подсказки</summary>

<details class="hint">

<summary>Как делать задание?</summary>

</details>

<details class="hint">

<summary>Что надо сделать?</summary>

</details>

<details class="hint">

<summary>Ответ неверный</summary>

</details>

</details>
:::

### #8 {#pr1-28}

<img id="pr1-28-level" class="level"/>

::: {#pr1-28-task .task}
Текст задания.
:::

::: hints-wrapper
<details class="hints" id="pr1-28-hints">

<summary>Подсказки</summary>

<details class="hint">

<summary>Как делать задание?</summary>

</details>

<details class="hint">

<summary>Что надо сделать?</summary>

</details>

<details class="hint">

<summary>Ответ неверный</summary>

</details>

</details>
:::

### #9 {#pr1-29}

<img id="pr1-29-level" class="level"/>

::: {#pr1-29-task .task}
Текст задания.
:::

::: hints-wrapper
<details class="hints" id="pr1-29-hints">

<summary>Подсказки</summary>

<details class="hint">

<summary>Как делать задание?</summary>

</details>

<details class="hint">

<summary>Что надо сделать?</summary>

</details>

<details class="hint">

<summary>Ответ неверный</summary>

</details>

</details>
:::

### #10 {#pr1-30}

<img id="pr1-30-level" class="level"/>

::: {#pr1-30-task .task}
Текст задания.
:::

::: hints-wrapper
<details class="hints" id="pr1-30-hints">

<summary>Подсказки</summary>

<details class="hint">

<summary>Как делать задание?</summary>

</details>

<details class="hint">

<summary>Что надо сделать?</summary>

</details>

<details class="hint">

<summary>Ответ неверный</summary>

</details>

</details>
:::

```{=html}
<!--- CHANGE pr1 TO pr<n> IN THE LINES BELOW--->
<script type="text/javascript" src="./js/pr1.json"></script>
<script type="text/javascript" src="./js/pr.js"></script>
```
