# P11 // Дисперсионный анализ. Ковариационный анализ {#pr11 .unnumbered}

```{=html}
<!--
REPLACE ALL pr11 TO pr<n> WITH MATCH CASE
-->
```

```{r opts, echo=FALSE, eval=TRUE, message=FALSE, warning=FALSE}
knitr::opts_chunk$set(echo = FALSE, eval = FALSE, message = FALSE, warning = FALSE)
```

```{r pkgs, eval=TRUE}
library(tidyverse)
theme_set(theme_bw())
library(ez)
library(multcomp)
library(car)
```

::: {.callout-note}
## Основной датасет

Сегодня мы вновь обратимся к данным [share](https://raw.githubusercontent.com/angelgardt/wlm2023/master/data/pr11/share.csv) --- это тот самый поведенческий эксперимент, с которым мы работали на четвертой практике и в пятой домашке.

> В исследовании изучался зрительный поиск иконок различных платформ смартфонов. Испытуемым надо было искать иконки поделиться (share) iOS и Android среди дисктракторов --- других иконок, которые для обеих платформ отрисованы одинаково. Целевой стимул (**внутригрупповая переменная**) мог быть один --- два условия: иконка iOS (Outgoing Tray, `tray`) и иконка Android (Three Dots, `dots`) --- или их могло быть два --- и тот, и другой. Дополнительно варьировалось количество стимулов в пробе (**внутригрупповая переменная**) --- 8, 12, 16. Фиксировалось время поиска целевого стимула (время реакции) --- от начала пробы до клика испытуемого --- а также координаты клика для вычисления точности поиска. Дополнительно были записаны данные об используемой платформе смартфона (**межгрупповая переменная**) --- iOS или Android.

**Переменные в датасете:**

* `id` --- идентификатор испытуемого
* `trialtype` --- тип пробы (`dots` / `tray` / `both`)
* `setsize` --- количество стимулов в пробе (`8` / `12` / `16`)
* `platform` --- платформа, которой пользуется испытуемый (`ios` / `android`)
* `time1` --- время первого клика, с
* `time2` --- время второго клика, с
* `correct1` --- является ли первый клик верным
* `correct2` --- является ли второй клик верным

:::

## Основные задания {#pr11_main}

### #1

<img id="pr11-1-level" class="level"/>

::: {#pr11-1-task .task}
Текст задания `переменная`.
:::

::: {#pr11-1-autocheck .autocheck}
::: {#pr11-1-ir .input-requirements}
Описание формата инпута.
:::

<input class="autocheck-input" type="text" id="pr11-1" placeholder="Введите ответ…">

<input class="autocheck-button" type="button" value="Проверить" onclick="check('pr11-1')">

::: {#pr11-1-fb .autocheck-feedback}
:::
:::

::: {.hints-wrapper hidden="true"}
<details class="hints" id="pr11-1-hints">

<summary>Подсказки</summary>

<details class="hint">

<summary>Как делать задание?</summary>

</details>

<details class="hint">

<summary>Что надо сделать?</summary>

</details>

<details class="hint">

<summary>Ответ неверный</summary>

</details>

</details>
:::

### #2

<img id="pr11-2-level" class="level"/>

::: {#pr11-2-task .task}
Текст задания.

$$\sin^2{\alpha} + \cos^2{\alpha} = 1$$
:::

::: {#pr11-2-autocheck .autocheck}
::: {#pr11-2-ir .input-requirements}
Описание формата инпута.
:::

<input class="autocheck-input" type="text" id="pr11-2" placeholder="Введите ответ…">

<input class="autocheck-button" type="button" value="Проверить" onclick="check('pr11-2')">

::: {#pr11-2-fb .autocheck-feedback}
:::
:::

::: {.hints-wrapper hidden="true"}
<details class="hints" id="pr11-2-hints">

<summary>Подсказки</summary>

<details class="hint">

<summary>Как делать задание?</summary>

</details>

<details class="hint">

<summary>Что надо сделать?</summary>

</details>

<details class="hint">

<summary>Ответ неверный</summary>

</details>

</details>
:::

### #3

<img id="pr11-3-level" class="level"/>

::: {#pr11-3-task .task}
Текст задания.
:::

::: {#pr11-3-autocheck .autocheck}
::: {#pr11-3-ir .input-requirements}
Описание формата инпута.
:::

<input class="autocheck-input" type="text" id="pr11-3" placeholder="Введите ответ…">

<input class="autocheck-button" type="button" value="Проверить" onclick="check('pr11-3')">

::: {#pr11-3-fb .autocheck-feedback}
:::
:::

::: {.hints-wrapper hidden="true"}
<details class="hints" id="pr11-3-hints">

<summary>Подсказки</summary>

<details class="hint">

<summary>Как делать задание?</summary>

</details>

<details class="hint">

<summary>Что надо сделать?</summary>

</details>

<details class="hint">

<summary>Ответ неверный</summary>

</details>

</details>
:::

### #4

<img id="pr11-4-level" class="level"/>

::: {#pr11-4-task .task}
Текст задания.
:::

::: {#pr11-4-autocheck .autocheck}
::: {#pr11-4-ir .input-requirements}
Описание формата инпута.
:::

<input class="autocheck-input" type="text" id="pr11-4" placeholder="Введите ответ…">

<input class="autocheck-button" type="button" value="Проверить" onclick="check('pr11-4')">

::: {#pr11-4-fb .autocheck-feedback}
:::
:::

::: {.hints-wrapper hidden="true"}
<details class="hints" id="pr11-4-hints">

<summary>Подсказки</summary>

<details class="hint">

<summary>Как делать задание?</summary>

</details>

<details class="hint">

<summary>Что надо сделать?</summary>

</details>

<details class="hint">

<summary>Ответ неверный</summary>

</details>

</details>
:::

### #5

<img id="pr11-5-level" class="level"/>

::: {#pr11-5-task .task}
Текст задания.
:::

::: {#pr11-5-autocheck .autocheck}
::: {#pr11-5-ir .input-requirements}
Описание формата инпута.
:::

<input class="autocheck-input" type="text" id="pr11-5" placeholder="Введите ответ…">

<input class="autocheck-button" type="button" value="Проверить" onclick="check('pr11-5')">

::: {#pr11-5-fb .autocheck-feedback}
:::
:::

::: {.hints-wrapper hidden="true"}
<details class="hints" id="pr11-5-hints">

<summary>Подсказки</summary>

<details class="hint">

<summary>Как делать задание?</summary>

</details>

<details class="hint">

<summary>Что надо сделать?</summary>

</details>

<details class="hint">

<summary>Ответ неверный</summary>

</details>

</details>
:::

### #6

<img id="pr11-6-level" class="level"/>

::: {#pr11-6-task .task}
Текст задания.
:::

::: {#pr11-6-autocheck .autocheck}
::: {#pr11-6-ir .input-requirements}
Описание формата инпута.
:::

<input class="autocheck-input" type="text" id="pr11-6" placeholder="Введите ответ…">

<input class="autocheck-button" type="button" value="Проверить" onclick="check('pr11-6')">

::: {#pr11-6-fb .autocheck-feedback}
:::
:::

::: {.hints-wrapper hidden="true"}
<details class="hints" id="pr11-6-hints">

<summary>Подсказки</summary>

<details class="hint">

<summary>Как делать задание?</summary>

</details>

<details class="hint">

<summary>Что надо сделать?</summary>

</details>

<details class="hint">

<summary>Ответ неверный</summary>

</details>

</details>
:::

### #7

<img id="pr11-7-level" class="level"/>

::: {#pr11-7-task .task}
Текст задания.
:::

::: {#pr11-7-autocheck .autocheck}
::: {#pr11-7-ir .input-requirements}
Описание формата инпута.
:::

<input class="autocheck-input" type="text" id="pr11-7" placeholder="Введите ответ…">

<input class="autocheck-button" type="button" value="Проверить" onclick="check('pr11-7')">

::: {#pr11-7-fb .autocheck-feedback}
:::
:::

::: {.hints-wrapper hidden="true"}
<details class="hints" id="pr11-7-hints">

<summary>Подсказки</summary>

<details class="hint">

<summary>Как делать задание?</summary>

</details>

<details class="hint">

<summary>Что надо сделать?</summary>

</details>

<details class="hint">

<summary>Ответ неверный</summary>

</details>

</details>
:::

### #8

<img id="pr11-8-level" class="level"/>

::: {#pr11-8-task .task}
Текст задания.
:::

::: {#pr11-8-autocheck .autocheck}
::: {#pr11-8-ir .input-requirements}
Описание формата инпута.
:::

<input class="autocheck-input" type="text" id="pr11-8" placeholder="Введите ответ…">

<input class="autocheck-button" type="button" value="Проверить" onclick="check('pr11-8')">

::: {#pr11-8-fb .autocheck-feedback}
:::
:::

::: {.hints-wrapper hidden="true"}
<details class="hints" id="pr11-8-hints">

<summary>Подсказки</summary>

<details class="hint">

<summary>Как делать задание?</summary>

</details>

<details class="hint">

<summary>Что надо сделать?</summary>

</details>

<details class="hint">

<summary>Ответ неверный</summary>

</details>

</details>
:::

### #9

<img id="pr11-9-level" class="level"/>

::: {#pr11-9-task .task}
Текст задания.
:::

::: {#pr11-9-autocheck .autocheck}
::: {#pr11-9-ir .input-requirements}
Описание формата инпута.
:::

<input class="autocheck-input" type="text" id="pr11-9" placeholder="Введите ответ…">

<input class="autocheck-button" type="button" value="Проверить" onclick="check('pr11-9')">

::: {#pr11-9-fb .autocheck-feedback}
:::
:::

::: {.hints-wrapper hidden="true"}
<details class="hints" id="pr11-9-hints">

<summary>Подсказки</summary>

<details class="hint">

<summary>Как делать задание?</summary>

</details>

<details class="hint">

<summary>Что надо сделать?</summary>

</details>

<details class="hint">

<summary>Ответ неверный</summary>

</details>

</details>
:::

### #10

<img id="pr11-10-level" class="level"/>

::: {#pr11-10-task .task}
Текст задания.
:::

::: {#pr11-10-autocheck .autocheck}
::: {#pr11-10-ir .input-requirements}
Описание формата инпута.
:::

<input class="autocheck-input" type="text" id="pr11-10" placeholder="Введите ответ…">

<input class="autocheck-button" type="button" value="Проверить" onclick="check('pr11-10')">

::: {#pr11-10-fb .autocheck-feedback}
:::
:::

::: {.hints-wrapper hidden="true"}
<details class="hints" id="pr11-10-hints">

<summary>Подсказки</summary>

<details class="hint">

<summary>Как делать задание?</summary>

</details>

<details class="hint">

<summary>Что надо сделать?</summary>

</details>

<details class="hint">

<summary>Ответ неверный</summary>

</details>

</details>
:::

### #11

<img id="pr11-11-level" class="level"/>

::: {#pr11-11-task .task}
Текст задания.
:::

::: {#pr11-11-autocheck .autocheck}
::: {#pr11-11-ir .input-requirements}
Описание формата инпута.
:::

<input class="autocheck-input" type="text" id="pr11-11" placeholder="Введите ответ…">

<input class="autocheck-button" type="button" value="Проверить" onclick="check('pr11-11')">

::: {#pr11-11-fb .autocheck-feedback}
:::
:::

::: {.hints-wrapper hidden="true"}
<details class="hints" id="pr11-11-hints">

<summary>Подсказки</summary>

<details class="hint">

<summary>Как делать задание?</summary>

</details>

<details class="hint">

<summary>Что надо сделать?</summary>

</details>

<details class="hint">

<summary>Ответ неверный</summary>

</details>

</details>
:::

### #12

<img class="level"/>

::: {#pr11-12-task .task}
Текст задания.
:::

::: {#pr11-12-autocheck .autocheck}
::: {#pr11-12-ir .input-requirements}
Описание формата инпута.
:::

<input class="autocheck-input" type="text" id="pr11-12" placeholder="Введите ответ…">

<input class="autocheck-button" type="button" value="Проверить" onclick="check('pr11-12')">

::: {#pr11-12-fb .autocheck-feedback}
:::
:::

::: {.hints-wrapper hidden="true"}
<details class="hints" id="pr11-12-hints">

<summary>Подсказки</summary>

<details class="hint">

<summary>Как делать задание?</summary>

</details>

<details class="hint">

<summary>Что надо сделать?</summary>

</details>

<details class="hint">

<summary>Ответ неверный</summary>

</details>

</details>
:::

### #13

<img id="pr11-13-level" class="level"/>

::: task
Текст задания.
:::

::: {#pr11-13-autocheck .autocheck}
::: {#pr11-13-ir .input-requirements}
Описание формата инпута.
:::

<input class="autocheck-input" type="text" id="pr11-13" placeholder="Введите ответ…">

<input class="autocheck-button" type="button" value="Проверить" onclick="check('pr11-13')">

::: {#pr11-13-fb .autocheck-feedback}
:::
:::

::: {.hints-wrapper hidden="true"}
<details class="hints" id="pr11-13-hints">

<summary>Подсказки</summary>

<details class="hint">

<summary>Как делать задание?</summary>

</details>

<details class="hint">

<summary>Что надо сделать?</summary>

</details>

<details class="hint">

<summary>Ответ неверный</summary>

</details>

</details>
:::

### #14

<img id="pr11-14-level" class="level"/>

::: {#pr11-14-task .task}
Текст задания.
:::

::: {#pr11-14-autocheck .autocheck}
::: {#pr11-14-ir .input-requirements}
Описание формата инпута.
:::

<input class="autocheck-input" type="text" id="pr11-14" placeholder="Введите ответ…">

<input class="autocheck-button" type="button" value="Проверить" onclick="check('pr11-14')">

::: {#pr11-14-fb .autocheck-feedback}
:::
:::

::: {.hints-wrapper hidden="true"}
<details class="hints" id="pr11-14-hints">

<summary>Подсказки</summary>

<details class="hint">

<summary>Как делать задание?</summary>

</details>

<details class="hint">

<summary>Что надо сделать?</summary>

</details>

<details class="hint">

<summary>Ответ неверный</summary>

</details>

</details>
:::

### #15

<img id="pr11-15-level" class="level"/>

::: {#pr11-15-task .task}
Текст задания.
:::

::: {#pr11-15-autocheck .autocheck}
::: {#pr11-15-ir .input-requirements}
Описание формата инпута.
:::

<input class="autocheck-input" type="text" id="pr11-15" placeholder="Введите ответ…">

<input class="autocheck-button" type="button" value="Проверить" onclick="check('pr11-15')">

::: {#pr11-15-fb .autocheck-feedback}
:::
:::

::: {.hints-wrapper hidden="true"}
<details class="hints" id="pr11-15-hints">

<summary>Подсказки</summary>

<details class="hint">

<summary>Как делать задание?</summary>

</details>

<details class="hint">

<summary>Что надо сделать?</summary>

</details>

<details class="hint">

<summary>Ответ неверный</summary>

</details>

</details>
:::

### #16

<img id="pr11-16-level" class="level"/>

::: {#pr11-16-task .task}
Текст задания.
:::

::: {#pr11-16-autocheck .autocheck}
::: {#pr11-16-ir .input-requirements}
Описание формата инпута.
:::

<input class="autocheck-input" type="text" id="pr11-16" placeholder="Введите ответ…">

<input class="autocheck-button" type="button" value="Проверить" onclick="check('pr11-16')">

::: {#pr11-16-fb .autocheck-feedback}
:::
:::

::: {.hints-wrapper hidden="true"}
<details class="hints" id="pr11-16-hints">

<summary>Подсказки</summary>

<details class="hint">

<summary>Как делать задание?</summary>

</details>

<details class="hint">

<summary>Что надо сделать?</summary>

</details>

<details class="hint">

<summary>Ответ неверный</summary>

</details>

</details>
:::

### #17

<img id="pr11-17-level" class="level"/>

::: {#pr11-17-task .task}
Текст задания.
:::

::: {#pr11-17-autocheck .autocheck}
::: {#pr11-17-ir .input-requirements}
Описание формата инпута.
:::

<input class="autocheck-input" type="text" id="pr11-17" placeholder="Введите ответ…">

<input class="autocheck-button" type="button" value="Проверить" onclick="check('pr11-17')">

::: {#pr11-17-fb .autocheck-feedback}
:::
:::

::: {.hints-wrapper hidden="true"}
<details class="hints" id="pr11-17-hints">

<summary>Подсказки</summary>

<details class="hint">

<summary>Как делать задание?</summary>

</details>

<details class="hint">

<summary>Что надо сделать?</summary>

</details>

<details class="hint">

<summary>Ответ неверный</summary>

</details>

</details>
:::

### #18

<img id="pr11-18-level" class="level"/>

::: {#pr11-18-task .task}
Текст задания.
:::

::: {#pr11-18-autocheck .autocheck}
::: {#pr11-18-ir .input-requirements}
Описание формата инпута.
:::

<input class="autocheck-input" type="text" id="pr11-18" placeholder="Введите ответ…">

<input class="autocheck-button" type="button" value="Проверить" onclick="check('pr11-18')">

::: {#pr11-18-fb .autocheck-feedback}
:::
:::

::: {.hints-wrapper hidden="true"}
<details class="hints" id="pr11-18-hints">

<summary>Подсказки</summary>

<details class="hint">

<summary>Как делать задание?</summary>

</details>

<details class="hint">

<summary>Что надо сделать?</summary>

</details>

<details class="hint">

<summary>Ответ неверный</summary>

</details>

</details>
:::

### #19

<img id="pr11-19-level" class="level"/>

::: {#pr11-19-task .task}
Текст задания.
:::

::: {#pr11-19-autocheck .autocheck}
::: {#pr11-19-ir .input-requirements}
Описание формата инпута.
:::

<input class="autocheck-input" type="text" id="pr11-19" placeholder="Введите ответ…">

<input class="autocheck-button" type="button" value="Проверить" onclick="check('pr11-19')">

::: {#pr11-19-fb .autocheck-feedback}
:::
:::

::: {.hints-wrapper hidden="true"}
<details class="hints" id="pr11-19-hints">

<summary>Подсказки</summary>

<details class="hint">

<summary>Как делать задание?</summary>

</details>

<details class="hint">

<summary>Что надо сделать?</summary>

</details>

<details class="hint">

<summary>Ответ неверный</summary>

</details>

</details>
:::

### #20

<img id="pr11-20-level" class="level"/>

::: {#pr11-20-task .task}
Текст задания.
:::

::: {#pr11-20-autocheck .autocheck}
::: {#pr11-20-ir .input-requirements}
Описание формата инпута.
:::

<input class="autocheck-input" type="text" id="pr11-20" placeholder="Введите ответ…">

<input class="autocheck-button" type="button" value="Проверить" onclick="check('pr11-20')">

::: {#pr11-20-fb .autocheck-feedback}
:::
:::

::: {.hints-wrapper hidden="true"}
<details class="hints" id="pr11-20-hints">

<summary>Подсказки</summary>

<details class="hint">

<summary>Как делать задание?</summary>

</details>

<details class="hint">

<summary>Что надо сделать?</summary>

</details>

<details class="hint">

<summary>Ответ неверный</summary>

</details>

</details>
:::

## Дополнительные задания {#pr11_add}

### #1

<img id="pr11-21-level" class="level"/>

::: {#pr11-21-task .task}
Текст задания.
:::

::: {#pr11-21-autocheck .autocheck}
::: {#pr11-21-ir .input-requirements}
Описание формата инпута.
:::

<input class="autocheck-input" type="text" id="pr11-21" placeholder="Введите ответ…">

<input class="autocheck-button" type="button" value="Проверить" onclick="check('pr11-21')">

::: {#pr11-21-fb .autocheck-feedback}
:::
:::

::: {.hints-wrapper hidden="true"}
<details class="hints" id="pr11-21-hints">

<summary>Подсказки</summary>

<details class="hint">

<summary>Как делать задание?</summary>

</details>

<details class="hint">

<summary>Что надо сделать?</summary>

</details>

<details class="hint">

<summary>Ответ неверный</summary>

</details>

</details>
:::

### #2

<img id="pr11-22-level" class="level"/>

::: {#pr11-22-task .task}
Текст задания.
:::

::: {#pr11-22-autocheck .autocheck}
::: {#pr11-22-ir .input-requirements}
Описание формата инпута.
:::

<input class="autocheck-input" type="text" id="pr11-22" placeholder="Введите ответ…">

<input class="autocheck-button" type="button" value="Проверить" onclick="check('pr11-22')">

::: {#pr11-22-fb .autocheck-feedback}
:::
:::

::: {.hints-wrapper hidden="true"}
<details class="hints" id="pr11-22-hints">

<summary>Подсказки</summary>

<details class="hint">

<summary>Как делать задание?</summary>

</details>

<details class="hint">

<summary>Что надо сделать?</summary>

</details>

<details class="hint">

<summary>Ответ неверный</summary>

</details>

</details>
:::

### #3

<img id="pr11-23-level" class="level"/>

::: {#pr11-23-task .task}
Текст задания.
:::

::: {#pr11-23-autocheck .autocheck}
::: {#pr11-23-ir .input-requirements}
Описание формата инпута.
:::

<input class="autocheck-input" type="text" id="pr11-23" placeholder="Введите ответ…">

<input class="autocheck-button" type="button" value="Проверить" onclick="check('pr11-23')">

::: {#pr11-23-fb .autocheck-feedback}
:::
:::

::: {.hints-wrapper hidden="true"}
<details class="hints" id="pr11-23-hints">

<summary>Подсказки</summary>

<details class="hint">

<summary>Как делать задание?</summary>

</details>

<details class="hint">

<summary>Что надо сделать?</summary>

</details>

<details class="hint">

<summary>Ответ неверный</summary>

</details>

</details>
:::

### #4

<img id="pr11-24-level" class="level"/>

::: {#pr11-24-task .task}
Текст задания.
:::

::: {#pr11-24-autocheck .autocheck}
::: {#pr11-24-ir .input-requirements}
Описание формата инпута.
:::

<input class="autocheck-input" type="text" id="pr11-24" placeholder="Введите ответ…">

<input class="autocheck-button" type="button" value="Проверить" onclick="check('pr11-24')">

::: {#pr11-24-fb .autocheck-feedback}
:::
:::

::: {.hints-wrapper hidden="true"}
<details class="hints" id="pr11-24-hints">

<summary>Подсказки</summary>

<details class="hint">

<summary>Как делать задание?</summary>

</details>

<details class="hint">

<summary>Что надо сделать?</summary>

</details>

<details class="hint">

<summary>Ответ неверный</summary>

</details>

</details>
:::

### #5

<img id="pr11-25-level" class="level"/>

::: {#pr11-25-task .task}
Текст задания.
:::

::: {#pr11-25-autocheck .autocheck}
::: {#pr11-25-ir .input-requirements}
Описание формата инпута.
:::

<input class="autocheck-input" type="text" id="pr11-25" placeholder="Введите ответ…">

<input class="autocheck-button" type="button" value="Проверить" onclick="check('pr11-25')">

::: {#pr11-25-fb .autocheck-feedback}
:::
:::

::: {.hints-wrapper hidden="true"}
<details class="hints" id="pr11-25-hints">

<summary>Подсказки</summary>

<details class="hint">

<summary>Как делать задание?</summary>

</details>

<details class="hint">

<summary>Что надо сделать?</summary>

</details>

<details class="hint">

<summary>Ответ неверный</summary>

</details>

</details>
:::

### #6

<img id="pr11-26-level" class="level"/>

::: {#pr11-26-task .task}
Текст задания.
:::

::: {#pr11-26-autocheck .autocheck}
::: {#pr11-26-ir .input-requirements}
Описание формата инпута.
:::

<input class="autocheck-input" type="text" id="pr11-26" placeholder="Введите ответ…">

<input class="autocheck-button" type="button" value="Проверить" onclick="check('pr11-26')">

::: {#pr11-26-fb .autocheck-feedback}
:::
:::

::: {.hints-wrapper hidden="true"}
<details class="hints" id="pr11-26-hints">

<summary>Подсказки</summary>

<details class="hint">

<summary>Как делать задание?</summary>

</details>

<details class="hint">

<summary>Что надо сделать?</summary>

</details>

<details class="hint">

<summary>Ответ неверный</summary>

</details>

</details>
:::

### #7

<img id="pr11-27-level" class="level"/>

::: {#pr11-27-task .task}
Текст задания.
:::

::: {#pr11-27-autocheck .autocheck}
::: {#pr11-27-ir .input-requirements}
Описание формата инпута.
:::

<input class="autocheck-input" type="text" id="pr11-27" placeholder="Введите ответ…">

<input class="autocheck-button" type="button" value="Проверить" onclick="check('pr11-27')">

::: {#pr11-27-fb .autocheck-feedback}
:::
:::

::: {.hints-wrapper hidden="true"}
<details class="hints" id="pr11-27-hints">

<summary>Подсказки</summary>

<details class="hint">

<summary>Как делать задание?</summary>

</details>

<details class="hint">

<summary>Что надо сделать?</summary>

</details>

<details class="hint">

<summary>Ответ неверный</summary>

</details>

</details>
:::

### #8

<img id="pr11-28-level" class="level"/>

::: {#pr11-28-task .task}
Текст задания.
:::

::: {#pr11-28-autocheck .autocheck}
::: {#pr11-28-ir .input-requirements}
Описание формата инпута.
:::

<input class="autocheck-input" type="text" id="pr11-28" placeholder="Введите ответ…">

<input class="autocheck-button" type="button" value="Проверить" onclick="check('pr11-28')">

::: {#pr11-28-fb .autocheck-feedback}
:::
:::

::: {.hints-wrapper hidden="true"}
<details class="hints" id="pr11-28-hints">

<summary>Подсказки</summary>

<details class="hint">

<summary>Как делать задание?</summary>

</details>

<details class="hint">

<summary>Что надо сделать?</summary>

</details>

<details class="hint">

<summary>Ответ неверный</summary>

</details>

</details>
:::

### #9

<img id="pr11-29-level" class="level"/>

::: {#pr11-29-task .task}
Текст задания.
:::

::: {#pr11-29-autocheck .autocheck}
::: {#pr11-29-ir .input-requirements}
Описание формата инпута.
:::

<input class="autocheck-input" type="text" id="pr11-29" placeholder="Введите ответ…">

<input class="autocheck-button" type="button" value="Проверить" onclick="check('pr11-29')">

::: {#pr11-29-fb .autocheck-feedback}
:::
:::

::: {.hints-wrapper hidden="true"}
<details class="hints" id="pr11-29-hints">

<summary>Подсказки</summary>

<details class="hint">

<summary>Как делать задание?</summary>

</details>

<details class="hint">

<summary>Что надо сделать?</summary>

</details>

<details class="hint">

<summary>Ответ неверный</summary>

</details>

</details>
:::

### #10

<img id="pr11-30-level" class="level"/>

::: {#pr11-30-task .task}
Текст задания.
:::

::: {#pr11-30-autocheck .autocheck}
::: {#pr11-30-ir .input-requirements}
Описание формата инпута.
:::

<input class="autocheck-input" type="text" id="pr11-30" placeholder="Введите ответ…">

<input class="autocheck-button" type="button" value="Проверить" onclick="check('pr11-30')">

::: {#pr11-30-fb .autocheck-feedback}
:::
:::

::: {.hints-wrapper hidden="true"}
<details class="hints" id="pr11-30-hints">

<summary>Подсказки</summary>

<details class="hint">

<summary>Как делать задание?</summary>

</details>

<details class="hint">

<summary>Что надо сделать?</summary>

</details>

<details class="hint">

<summary>Ответ неверный</summary>

</details>

</details>
:::

```{=html}
<!--- CHANGE pr11 TO pr<n> IN THE LINES BELOW--->
<script type="text/javascript" src="./js/pr11.json"></script>
<script type="text/javascript" src="./js/pr.js"></script>
```
