# P13 // Обобщенные аддитивные модели. Регуляризованная регрессия {#pr13 .unnumbered}

```{=html}
<!--
REPLACE ALL pr13 TO pr<n> WITH MATCH CASE
-->
```

```{r opts, echo=FALSE, eval=TRUE, message=FALSE, warning=FALSE}
knitr::opts_chunk$set(echo = FALSE, eval = FALSE, message = FALSE, warning = FALSE)
```


## Основные задания {#pr13_main}

```{r pkgs, eval=TRUE}
pkgs <- c("mgcv", "glmnet")
install.packages(pkgs[!pkgs %in% installed.packages()])
library(tidyverse)
theme_set(theme_bw())
theme_update(legend.position = "bottom")
library(mgcv)
library(glmnet)
```


### #1

<img id="pr13-1-level" class="level"/>

::: {#pr13-1-task .task}
Сегодня мы посмотрим на данные про авокадо. Точнее о продажах авокадо в разных регионах с 2015 по 2018 года. Загрузите [данные](https://raw.githubusercontent.com/angelgardt/wlm2023/master/data/pr13/avocado.csv). Проверьте их структуру.
:::

```{r}
# read_csv("https://raw.githubusercontent.com/agricolamz/2019.08.01_ANDAN_GAM/master/data/avocado.csv") %>%
#   write_csv("../data/pr13/avocado.csv")

avocado <- read_csv("https://raw.githubusercontent.com/angelgardt/wlm2023/master/data/pr13/avocado.csv")
```

::: {#pr13-1-autocheck .autocheck hidden="true"}
::: {#pr13-1-ir .input-requirements}
Описание формата инпута.
:::

<input class="autocheck-input" type="text" id="pr13-1" placeholder="Введите ответ…">

<input class="autocheck-button" type="button" value="Проверить" onclick="check('pr13-1')">

::: {#pr13-1-fb .autocheck-feedback}
:::
:::

::: {.hints-wrapper hidden="true"}
<details class="hints" id="pr13-1-hints">

<summary>Подсказки</summary>

<details class="hint">

<summary>Как делать задание?</summary>

</details>

<details class="hint">

<summary>Что надо сделать?</summary>

</details>

<details class="hint">

<summary>Ответ неверный</summary>

</details>

</details>
:::

### #2

<img id="pr13-2-level" class="level"/>

::: {#pr13-2-task .task}
a. Для начала потренируемся на части данных, чтобы поделируемая закономерность была проще. Отберите данные о продаже авокадо типа `organic` только из региона `Sacramento`.
b. Визуализируйте зависимость средней цены `AveragePrice` от дня года `Date2`.
:::

```{r}
## a
avocado %>% 
  filter(region == "Sacramento" & a_type == "organic") -> av_s_org

## b
av_s_org %>% 
  ggplot(aes(Date2, AveragePrice)) +
  geom_point() +
  # geom_smooth(method = "lm")
  # geom_smooth(method = "gam")
  geom_smooth()
```

::: {#pr13-2-autocheck .autocheck}
::: {#pr13-2-ir .input-requirements}
Описание формата инпута.
:::

<input class="autocheck-input" type="text" id="pr13-2" placeholder="Введите ответ…">

<input class="autocheck-button" type="button" value="Проверить" onclick="check('pr13-2')">

::: {#pr13-2-fb .autocheck-feedback}
:::
:::

::: {.hints-wrapper hidden="true"}
<details class="hints" id="pr13-2-hints">

<summary>Подсказки</summary>

<details class="hint">

<summary>Как делать задание?</summary>

</details>

<details class="hint">

<summary>Что надо сделать?</summary>

</details>

<details class="hint">

<summary>Ответ неверный</summary>

</details>

</details>
:::

### #3

<img id="pr13-3-level" class="level"/>

::: {#pr13-3-task .task}
a. Постройте на отобранных данных полиномиальную модель. В качестве целевой переменной в модель включите `AveragePrice`, а в качестве предиктора день года `Date2`. Используйте полином второй степени.
b. Визуализируйте получившуюся модель.
:::

```{r}
## a
poly2 <- lm(AveragePrice ~ poly(Date2, 2), av_s_org)

## b
av_s_org %>% 
  ggplot(aes(Date2, AveragePrice)) +
  geom_point() +
  geom_line(aes(y = poly2$fitted.values), 
            color = "blue")
```

::: {#pr13-3-autocheck .autocheck}
::: {#pr13-3-ir .input-requirements}
Описание формата инпута.
:::

<input class="autocheck-input" type="text" id="pr13-3" placeholder="Введите ответ…">

<input class="autocheck-button" type="button" value="Проверить" onclick="check('pr13-3')">

::: {#pr13-3-fb .autocheck-feedback}
:::
:::

::: {.hints-wrapper hidden="true"}
<details class="hints" id="pr13-3-hints">

<summary>Подсказки</summary>

<details class="hint">

<summary>Как делать задание?</summary>

</details>

<details class="hint">

<summary>Что надо сделать?</summary>

</details>

<details class="hint">

<summary>Ответ неверный</summary>

</details>

</details>
:::

### #4

<img id="pr13-4-level" class="level"/>

::: {#pr13-4-task .task}
a. Постройте на отобранных данных другую полиномиальную модель. В качестве целевой переменной в модель также включите `AveragePrice`, а в качестве предиктора день года `Date2`, но используйте полином третьей степени.
b. Визуализируйте получившуюся модель.
:::

```{r}
## a
poly3 <- lm(AveragePrice ~ poly(Date2, 3), av_s_org)

## b
av_s_org %>% 
  ggplot(aes(Date2, AveragePrice)) +
  geom_point() +
  geom_line(aes(y = poly3$fitted.values), 
            color = "blue")
```

::: {#pr13-4-autocheck .autocheck}
::: {#pr13-4-ir .input-requirements}
Описание формата инпута.
:::

<input class="autocheck-input" type="text" id="pr13-4" placeholder="Введите ответ…">

<input class="autocheck-button" type="button" value="Проверить" onclick="check('pr13-4')">

::: {#pr13-4-fb .autocheck-feedback}
:::
:::

::: {.hints-wrapper hidden="true"}
<details class="hints" id="pr13-4-hints">

<summary>Подсказки</summary>

<details class="hint">

<summary>Как делать задание?</summary>

</details>

<details class="hint">

<summary>Что надо сделать?</summary>

</details>

<details class="hint">

<summary>Ответ неверный</summary>

</details>

</details>
:::

### #5

<img id="pr13-5-level" class="level"/>

::: {#pr13-5-task .task}
Постройте на отобранных данных ещё несколько полиномиальных моделей. Целевая переменная и предикторы пусть останутся те же, но теперь используйте полиномы седьмой, десятой и двадцатой степени.
:::

```{r}
poly7 <- lm(AveragePrice ~ poly(Date2, 7), av_s_org)
poly10 <- lm(AveragePrice ~ poly(Date2, 10), av_s_org)
poly20 <- lm(AveragePrice ~ poly(Date2, 20), av_s_org)
```

::: {#pr13-5-autocheck .autocheck}
::: {#pr13-5-ir .input-requirements}
Описание формата инпута.
:::

<input class="autocheck-input" type="text" id="pr13-5" placeholder="Введите ответ…">

<input class="autocheck-button" type="button" value="Проверить" onclick="check('pr13-5')">

::: {#pr13-5-fb .autocheck-feedback}
:::
:::

::: {.hints-wrapper hidden="true"}
<details class="hints" id="pr13-5-hints">

<summary>Подсказки</summary>

<details class="hint">

<summary>Как делать задание?</summary>

</details>

<details class="hint">

<summary>Что надо сделать?</summary>

</details>

<details class="hint">

<summary>Ответ неверный</summary>

</details>

</details>
:::

### #6

<img id="pr13-6-level" class="level"/>

::: {#pr13-6-task .task}
a. Визуализируйте все построенные полиномиальные модели на одной графике.
b. Выберите модель, которая наиболее адекватно описывает закономерность данных.
:::

```{r}
tibble(x = av_s_org$Date2,
       poly2 = poly2$fitted.values,
       poly3 = poly3$fitted.values,
       poly7 = poly7$fitted.values,
       poly10 = poly10$fitted.values,
       poly20 = poly20$fitted.values) %>% 
  pivot_longer(cols = -x) %>% 
  ggplot() +
  geom_point(data = av_s_org, 
             aes(Date2, AveragePrice)) +
  geom_line(aes(x = x,
                y = value, 
                color = name),
            size = 1)
```

::: {#pr13-6-autocheck .autocheck}
::: {#pr13-6-ir .input-requirements}
Описание формата инпута.
:::

<input class="autocheck-input" type="text" id="pr13-6" placeholder="Введите ответ…">

<input class="autocheck-button" type="button" value="Проверить" onclick="check('pr13-6')">

::: {#pr13-6-fb .autocheck-feedback}
:::
:::

::: {.hints-wrapper hidden="true"}
<details class="hints" id="pr13-6-hints">

<summary>Подсказки</summary>

<details class="hint">

<summary>Как делать задание?</summary>

</details>

<details class="hint">

<summary>Что надо сделать?</summary>

</details>

<details class="hint">

<summary>Ответ неверный</summary>

</details>

</details>
:::

### #7

<img id="pr13-7-level" class="level"/>

::: {#pr13-7-task .task}
Выведите статистики для модели, выбранной в предыдущем задании.
:::

```{r}
summary(poly7)
```

::: {#pr13-7-autocheck .autocheck}
::: {#pr13-7-ir .input-requirements}
Описание формата инпута.
:::

<input class="autocheck-input" type="text" id="pr13-7" placeholder="Введите ответ…">

<input class="autocheck-button" type="button" value="Проверить" onclick="check('pr13-7')">

::: {#pr13-7-fb .autocheck-feedback}
:::
:::

::: {.hints-wrapper hidden="true"}
<details class="hints" id="pr13-7-hints">

<summary>Подсказки</summary>

<details class="hint">

<summary>Как делать задание?</summary>

</details>

<details class="hint">

<summary>Что надо сделать?</summary>

</details>

<details class="hint">

<summary>Ответ неверный</summary>

</details>

</details>
:::

### #8

<img id="pr13-8-level" class="level"/>

::: {#pr13-8-task .task}
a. Постройте обобщенную аддитивную модель на отобранных данных, в которой нелинейным предиктором будет день года, а целевой переменной средняя цена авокадо.
b. Визуализируйте получившуются модель.
:::

```{r}
gam1 <- gam(AveragePrice ~ s(Date2), data = av_s_org)
av_s_org %>% 
  ggplot(aes(Date2, AveragePrice)) +
  geom_point() +
  geom_line(aes(y = gam1$fitted.values), 
            color = "blue") +
  labs(caption = gam1$call)
```

::: {#pr13-8-autocheck .autocheck}
::: {#pr13-8-ir .input-requirements}
Описание формата инпута.
:::

<input class="autocheck-input" type="text" id="pr13-8" placeholder="Введите ответ…">

<input class="autocheck-button" type="button" value="Проверить" onclick="check('pr13-8')">

::: {#pr13-8-fb .autocheck-feedback}
:::
:::

::: {.hints-wrapper hidden="true"}
<details class="hints" id="pr13-8-hints">

<summary>Подсказки</summary>

<details class="hint">

<summary>Как делать задание?</summary>

</details>

<details class="hint">

<summary>Что надо сделать?</summary>

</details>

<details class="hint">

<summary>Ответ неверный</summary>

</details>

</details>
:::

### #9

<img id="pr13-9-level" class="level"/>

::: {#pr13-9-task .task}
Возьмите за основу модель из предыдущего задания и попробуйте варьировать параметры сплайнов --- степень сглаживания и степень полинома. Сравните результаты моделирования с помощью визуализаций.
:::

```{r}
gam2 <- gam(AveragePrice ~ s(Date2, sp = .1), 
            data = av_s_org)
av_s_org %>% 
  ggplot(aes(Date2, AveragePrice)) +
  geom_point() +
  geom_line(aes(y = gam2$fitted.values), 
            color = "blue") +
  labs(caption = gam2$call)

gam3 <- gam(AveragePrice ~ s(Date2, sp = 1), 
            data = av_s_org)
av_s_org %>% 
  ggplot(aes(Date2, AveragePrice)) +
  geom_point() +
  geom_line(aes(y = gam3$fitted.values), 
            color = "blue") +
  labs(caption = gam3$call)

gam4 <- gam(AveragePrice ~ s(Date2, k = 20), 
            data = av_s_org)
av_s_org %>% 
  ggplot(aes(Date2, AveragePrice)) +
  geom_point() +
  geom_line(aes(y = gam4$fitted.values), 
            color = "blue") +
  labs(caption = gam4$call)

gam5 <- gam(AveragePrice ~ s(Date2, k = 4), 
            data = av_s_org)
av_s_org %>% 
  ggplot(aes(Date2, AveragePrice)) +
  geom_point() +
  geom_line(aes(y = gam5$fitted.values), 
            color = "blue") +
  labs(caption = gam5$call)
```

::: {#pr13-9-autocheck .autocheck}
::: {#pr13-9-ir .input-requirements}
Описание формата инпута.
:::

<input class="autocheck-input" type="text" id="pr13-9" placeholder="Введите ответ…">

<input class="autocheck-button" type="button" value="Проверить" onclick="check('pr13-9')">

::: {#pr13-9-fb .autocheck-feedback}
:::
:::

::: {.hints-wrapper hidden="true"}
<details class="hints" id="pr13-9-hints">

<summary>Подсказки</summary>

<details class="hint">

<summary>Как делать задание?</summary>

</details>

<details class="hint">

<summary>Что надо сделать?</summary>

</details>

<details class="hint">

<summary>Ответ неверный</summary>

</details>

</details>
:::

### #10

<img id="pr13-10-level" class="level"/>

::: {#pr13-10-task .task}
Выберите GAM, которая наиболее адекватно описывает данные с помощью визуализаций. Выведите статистики модели. Проинтерпретируйте результаты.
:::

```{r}
summary(gam1)
```


::: {#pr13-10-autocheck .autocheck}
::: {#pr13-10-ir .input-requirements}
Описание формата инпута.
:::

<input class="autocheck-input" type="text" id="pr13-10" placeholder="Введите ответ…">

<input class="autocheck-button" type="button" value="Проверить" onclick="check('pr13-10')">

::: {#pr13-10-fb .autocheck-feedback}
:::
:::

::: {.hints-wrapper hidden="true"}
<details class="hints" id="pr13-10-hints">

<summary>Подсказки</summary>

<details class="hint">

<summary>Как делать задание?</summary>

</details>

<details class="hint">

<summary>Что надо сделать?</summary>

</details>

<details class="hint">

<summary>Ответ неверный</summary>

</details>

</details>
:::

### #11

<img id="pr13-11-level" class="level"/>

::: {#pr13-11-task .task}
Давайте попробуем включить в модель несколько предикторов --- один нелинейный количественный и один категориальный. Для этого нам необходим новый сабсет данных.

a. Отберите данные только из региона `Sacramento`, но на этот раз без учета типа авокадо --- в сабсете данных должны остаться и `conventional`, и `organic`.
b. Визуализируйте зависимость средней цены от дня года с разбиением по типу авокадо.
:::

```{r}
## a
avocado %>% 
  filter(region == "Sacramento") %>% 
  mutate(
    a_type = factor(a_type)
    ) -> avocado_sacr
## b

avocado_sacr %>% 
  ggplot(aes(Date2, AveragePrice, color = a_type)) +
  geom_point()
```

::: {#pr13-11-autocheck .autocheck}
::: {#pr13-11-ir .input-requirements}
Описание формата инпута.
:::

<input class="autocheck-input" type="text" id="pr13-11" placeholder="Введите ответ…">

<input class="autocheck-button" type="button" value="Проверить" onclick="check('pr13-11')">

::: {#pr13-11-fb .autocheck-feedback}
:::
:::

::: {.hints-wrapper hidden="true"}
<details class="hints" id="pr13-11-hints">

<summary>Подсказки</summary>

<details class="hint">

<summary>Как делать задание?</summary>

</details>

<details class="hint">

<summary>Что надо сделать?</summary>

</details>

<details class="hint">

<summary>Ответ неверный</summary>

</details>

</details>
:::

### #12

<img id="pr13-12-level" class="level"/>

::: {#pr13-12-task .task}
a. Постройте обобщенную аддитивную модель, в которой категориальный предиктор `a_type` задан вне функции сплайнов.
b. Визуализируйте полученную модель.
c. Выведите статистики модели. Проинтерпретируйте результаты.
:::

```{r}
gam6 <- gam(AveragePrice ~ s(Date2) + a_type, 
            data = avocado_sacr)

tibble(x = avocado_sacr$Date2,
       a_type = avocado_sacr$a_type,
       y = gam6$fitted.values) %>% 
  ggplot() +
  geom_point(data = avocado_sacr,
             aes(Date2, AveragePrice, color = a_type)) +
  geom_line(aes(x = x, y = y, color = a_type))

summary(gam6)
```

::: {#pr13-12-autocheck .autocheck}
::: {#pr13-12-ir .input-requirements}
Описание формата инпута.
:::

<input class="autocheck-input" type="text" id="pr13-12" placeholder="Введите ответ…">

<input class="autocheck-button" type="button" value="Проверить" onclick="check('pr13-12')">

::: {#pr13-12-fb .autocheck-feedback}
:::
:::

::: {.hints-wrapper hidden="true"}
<details class="hints" id="pr13-12-hints">

<summary>Подсказки</summary>

<details class="hint">

<summary>Как делать задание?</summary>

</details>

<details class="hint">

<summary>Что надо сделать?</summary>

</details>

<details class="hint">

<summary>Ответ неверный</summary>

</details>

</details>
:::

### #13

<img id="pr13-13-level" class="level"/>

::: task
a. Постройте обобщенную аддитивную модель, в которой категориальный предиктор `a_type` задан внутри функции сплайнов.
b. Визуализируйте полученную модель.
c. Выведите статистики модели. Проинтерпретируйте результаты.
:::

```{r}
gam7 <- gam(AveragePrice ~ s(Date2, by = a_type),
            data = avocado_sacr)

tibble(x = avocado_sacr$Date2,
       a_type = avocado_sacr$a_type,
       y = gam7$fitted.values) %>% 
  ggplot() +
  geom_point(data = avocado_sacr,
             aes(Date2, AveragePrice, color = a_type)) +
  geom_line(aes(x = x, y = y, color = a_type))

summary(gam7)
```

::: {#pr13-13-autocheck .autocheck}
::: {#pr13-13-ir .input-requirements}
Описание формата инпута.
:::

<input class="autocheck-input" type="text" id="pr13-13" placeholder="Введите ответ…">

<input class="autocheck-button" type="button" value="Проверить" onclick="check('pr13-13')">

::: {#pr13-13-fb .autocheck-feedback}
:::
:::

::: {.hints-wrapper hidden="true"}
<details class="hints" id="pr13-13-hints">

<summary>Подсказки</summary>

<details class="hint">

<summary>Как делать задание?</summary>

</details>

<details class="hint">

<summary>Что надо сделать?</summary>

</details>

<details class="hint">

<summary>Ответ неверный</summary>

</details>

</details>
:::

### #14

<img id="pr13-14-level" class="level"/>

::: {#pr13-14-task .task}
a. Постройте обобщенную аддитивную модель, в которой категориальный предиктор `a_type` задан и внутри, и вне функции сплайнов.
b. Визуализируйте полученную модель.
c. Выведите статистики модели. Проинтерпретируйте результаты.
:::

```{r}
gam8 <- gam(AveragePrice ~ s(Date2, by = a_type) + a_type,
            data = avocado_sacr)

tibble(x = avocado_sacr$Date2,
       a_type = avocado_sacr$a_type,
       y = gam8$fitted.values) %>% 
  ggplot() +
  geom_point(data = avocado_sacr,
             aes(Date2, AveragePrice, color = a_type)) +
  geom_line(aes(x = x, y = y, color = a_type))

summary(gam8)
```

::: {#pr13-14-autocheck .autocheck}
::: {#pr13-14-ir .input-requirements}
Описание формата инпута.
:::

<input class="autocheck-input" type="text" id="pr13-14" placeholder="Введите ответ…">

<input class="autocheck-button" type="button" value="Проверить" onclick="check('pr13-14')">

::: {#pr13-14-fb .autocheck-feedback}
:::
:::

::: {.hints-wrapper hidden="true"}
<details class="hints" id="pr13-14-hints">

<summary>Подсказки</summary>

<details class="hint">

<summary>Как делать задание?</summary>

</details>

<details class="hint">

<summary>Что надо сделать?</summary>

</details>

<details class="hint">

<summary>Ответ неверный</summary>

</details>

</details>
:::

### #15

<img id="pr13-15-level" class="level"/>

::: {#pr13-15-task .task}
a. Сравните модели с категориальным предиктором с помощьюь информационных критериев.
b. Проведите диагностику модели, которая лучше всего соответствует данным.
с. Проверьте наличие concurvity в модели
:::

```{r}
## a
AIC(gam6, gam7, gam8)
BIC(gam6, gam7, gam8)

## b
gam.check(gam8)

## c
concurvity(gam8)
```

::: {#pr13-15-autocheck .autocheck}
::: {#pr13-15-ir .input-requirements}
Описание формата инпута.
:::

<input class="autocheck-input" type="text" id="pr13-15" placeholder="Введите ответ…">

<input class="autocheck-button" type="button" value="Проверить" onclick="check('pr13-15')">

::: {#pr13-15-fb .autocheck-feedback}
:::
:::

::: {.hints-wrapper hidden="true"}
<details class="hints" id="pr13-15-hints">

<summary>Подсказки</summary>

<details class="hint">

<summary>Как делать задание?</summary>

</details>

<details class="hint">

<summary>Что надо сделать?</summary>

</details>

<details class="hint">

<summary>Ответ неверный</summary>

</details>

</details>
:::

### #16

<img id="pr13-16-level" class="level"/>

::: {#pr13-16-task .task}
Текст задания.
:::

::: {#pr13-16-autocheck .autocheck}
::: {#pr13-16-ir .input-requirements}
Описание формата инпута.
:::

<input class="autocheck-input" type="text" id="pr13-16" placeholder="Введите ответ…">

<input class="autocheck-button" type="button" value="Проверить" onclick="check('pr13-16')">

::: {#pr13-16-fb .autocheck-feedback}
:::
:::

::: {.hints-wrapper hidden="true"}
<details class="hints" id="pr13-16-hints">

<summary>Подсказки</summary>

<details class="hint">

<summary>Как делать задание?</summary>

</details>

<details class="hint">

<summary>Что надо сделать?</summary>

</details>

<details class="hint">

<summary>Ответ неверный</summary>

</details>

</details>
:::

### #17

<img id="pr13-17-level" class="level"/>

::: {#pr13-17-task .task}
Текст задания.
:::

::: {#pr13-17-autocheck .autocheck}
::: {#pr13-17-ir .input-requirements}
Описание формата инпута.
:::

<input class="autocheck-input" type="text" id="pr13-17" placeholder="Введите ответ…">

<input class="autocheck-button" type="button" value="Проверить" onclick="check('pr13-17')">

::: {#pr13-17-fb .autocheck-feedback}
:::
:::

::: {.hints-wrapper hidden="true"}
<details class="hints" id="pr13-17-hints">

<summary>Подсказки</summary>

<details class="hint">

<summary>Как делать задание?</summary>

</details>

<details class="hint">

<summary>Что надо сделать?</summary>

</details>

<details class="hint">

<summary>Ответ неверный</summary>

</details>

</details>
:::

### #18

<img id="pr13-18-level" class="level"/>

::: {#pr13-18-task .task}
Текст задания.
:::

::: {#pr13-18-autocheck .autocheck}
::: {#pr13-18-ir .input-requirements}
Описание формата инпута.
:::

<input class="autocheck-input" type="text" id="pr13-18" placeholder="Введите ответ…">

<input class="autocheck-button" type="button" value="Проверить" onclick="check('pr13-18')">

::: {#pr13-18-fb .autocheck-feedback}
:::
:::

::: {.hints-wrapper hidden="true"}
<details class="hints" id="pr13-18-hints">

<summary>Подсказки</summary>

<details class="hint">

<summary>Как делать задание?</summary>

</details>

<details class="hint">

<summary>Что надо сделать?</summary>

</details>

<details class="hint">

<summary>Ответ неверный</summary>

</details>

</details>
:::

### #19

<img id="pr13-19-level" class="level"/>

::: {#pr13-19-task .task}
Текст задания.
:::

::: {#pr13-19-autocheck .autocheck}
::: {#pr13-19-ir .input-requirements}
Описание формата инпута.
:::

<input class="autocheck-input" type="text" id="pr13-19" placeholder="Введите ответ…">

<input class="autocheck-button" type="button" value="Проверить" onclick="check('pr13-19')">

::: {#pr13-19-fb .autocheck-feedback}
:::
:::

::: {.hints-wrapper hidden="true"}
<details class="hints" id="pr13-19-hints">

<summary>Подсказки</summary>

<details class="hint">

<summary>Как делать задание?</summary>

</details>

<details class="hint">

<summary>Что надо сделать?</summary>

</details>

<details class="hint">

<summary>Ответ неверный</summary>

</details>

</details>
:::

### #20

<img id="pr13-20-level" class="level"/>

::: {#pr13-20-task .task}
Текст задания.
:::

::: {#pr13-20-autocheck .autocheck}
::: {#pr13-20-ir .input-requirements}
Описание формата инпута.
:::

<input class="autocheck-input" type="text" id="pr13-20" placeholder="Введите ответ…">

<input class="autocheck-button" type="button" value="Проверить" onclick="check('pr13-20')">

::: {#pr13-20-fb .autocheck-feedback}
:::
:::

::: {.hints-wrapper hidden="true"}
<details class="hints" id="pr13-20-hints">

<summary>Подсказки</summary>

<details class="hint">

<summary>Как делать задание?</summary>

</details>

<details class="hint">

<summary>Что надо сделать?</summary>

</details>

<details class="hint">

<summary>Ответ неверный</summary>

</details>

</details>
:::

<!---
## Дополнительные задания {#pr13_add}

### #1

<img id="pr13-21-level" class="level"/>

::: {#pr13-21-task .task}
Текст задания.
:::

::: {#pr13-21-autocheck .autocheck}
::: {#pr13-21-ir .input-requirements}
Описание формата инпута.
:::

<input class="autocheck-input" type="text" id="pr13-21" placeholder="Введите ответ…">

<input class="autocheck-button" type="button" value="Проверить" onclick="check('pr13-21')">

::: {#pr13-21-fb .autocheck-feedback}
:::
:::

::: hints-wrapper
<details class="hints" id="pr13-21-hints">

<summary>Подсказки</summary>

<details class="hint">

<summary>Как делать задание?</summary>

</details>

<details class="hint">

<summary>Что надо сделать?</summary>

</details>

<details class="hint">

<summary>Ответ неверный</summary>

</details>

</details>
:::

### #2

<img id="pr13-22-level" class="level"/>

::: {#pr13-22-task .task}
Текст задания.
:::

::: {#pr13-22-autocheck .autocheck}
::: {#pr13-22-ir .input-requirements}
Описание формата инпута.
:::

<input class="autocheck-input" type="text" id="pr13-22" placeholder="Введите ответ…">

<input class="autocheck-button" type="button" value="Проверить" onclick="check('pr13-22')">

::: {#pr13-22-fb .autocheck-feedback}
:::
:::

::: hints-wrapper
<details class="hints" id="pr13-22-hints">

<summary>Подсказки</summary>

<details class="hint">

<summary>Как делать задание?</summary>

</details>

<details class="hint">

<summary>Что надо сделать?</summary>

</details>

<details class="hint">

<summary>Ответ неверный</summary>

</details>

</details>
:::

### #3

<img id="pr13-23-level" class="level"/>

::: {#pr13-23-task .task}
Текст задания.
:::

::: {#pr13-23-autocheck .autocheck}
::: {#pr13-23-ir .input-requirements}
Описание формата инпута.
:::

<input class="autocheck-input" type="text" id="pr13-23" placeholder="Введите ответ…">

<input class="autocheck-button" type="button" value="Проверить" onclick="check('pr13-23')">

::: {#pr13-23-fb .autocheck-feedback}
:::
:::

::: hints-wrapper
<details class="hints" id="pr13-23-hints">

<summary>Подсказки</summary>

<details class="hint">

<summary>Как делать задание?</summary>

</details>

<details class="hint">

<summary>Что надо сделать?</summary>

</details>

<details class="hint">

<summary>Ответ неверный</summary>

</details>

</details>
:::

### #4

<img id="pr13-24-level" class="level"/>

::: {#pr13-24-task .task}
Текст задания.
:::

::: {#pr13-24-autocheck .autocheck}
::: {#pr13-24-ir .input-requirements}
Описание формата инпута.
:::

<input class="autocheck-input" type="text" id="pr13-24" placeholder="Введите ответ…">

<input class="autocheck-button" type="button" value="Проверить" onclick="check('pr13-24')">

::: {#pr13-24-fb .autocheck-feedback}
:::
:::

::: hints-wrapper
<details class="hints" id="pr13-24-hints">

<summary>Подсказки</summary>

<details class="hint">

<summary>Как делать задание?</summary>

</details>

<details class="hint">

<summary>Что надо сделать?</summary>

</details>

<details class="hint">

<summary>Ответ неверный</summary>

</details>

</details>
:::

### #5

<img id="pr13-25-level" class="level"/>

::: {#pr13-25-task .task}
Текст задания.
:::

::: {#pr13-25-autocheck .autocheck}
::: {#pr13-25-ir .input-requirements}
Описание формата инпута.
:::

<input class="autocheck-input" type="text" id="pr13-25" placeholder="Введите ответ…">

<input class="autocheck-button" type="button" value="Проверить" onclick="check('pr13-25')">

::: {#pr13-25-fb .autocheck-feedback}
:::
:::

::: hints-wrapper
<details class="hints" id="pr13-25-hints">

<summary>Подсказки</summary>

<details class="hint">

<summary>Как делать задание?</summary>

</details>

<details class="hint">

<summary>Что надо сделать?</summary>

</details>

<details class="hint">

<summary>Ответ неверный</summary>

</details>

</details>
:::

### #6

<img id="pr13-26-level" class="level"/>

::: {#pr13-26-task .task}
Текст задания.
:::

::: {#pr13-26-autocheck .autocheck}
::: {#pr13-26-ir .input-requirements}
Описание формата инпута.
:::

<input class="autocheck-input" type="text" id="pr13-26" placeholder="Введите ответ…">

<input class="autocheck-button" type="button" value="Проверить" onclick="check('pr13-26')">

::: {#pr13-26-fb .autocheck-feedback}
:::
:::

::: hints-wrapper
<details class="hints" id="pr13-26-hints">

<summary>Подсказки</summary>

<details class="hint">

<summary>Как делать задание?</summary>

</details>

<details class="hint">

<summary>Что надо сделать?</summary>

</details>

<details class="hint">

<summary>Ответ неверный</summary>

</details>

</details>
:::

### #7

<img id="pr13-27-level" class="level"/>

::: {#pr13-27-task .task}
Текст задания.
:::

::: {#pr13-27-autocheck .autocheck}
::: {#pr13-27-ir .input-requirements}
Описание формата инпута.
:::

<input class="autocheck-input" type="text" id="pr13-27" placeholder="Введите ответ…">

<input class="autocheck-button" type="button" value="Проверить" onclick="check('pr13-27')">

::: {#pr13-27-fb .autocheck-feedback}
:::
:::

::: hints-wrapper
<details class="hints" id="pr13-27-hints">

<summary>Подсказки</summary>

<details class="hint">

<summary>Как делать задание?</summary>

</details>

<details class="hint">

<summary>Что надо сделать?</summary>

</details>

<details class="hint">

<summary>Ответ неверный</summary>

</details>

</details>
:::

### #8

<img id="pr13-28-level" class="level"/>

::: {#pr13-28-task .task}
Текст задания.
:::

::: {#pr13-28-autocheck .autocheck}
::: {#pr13-28-ir .input-requirements}
Описание формата инпута.
:::

<input class="autocheck-input" type="text" id="pr13-28" placeholder="Введите ответ…">

<input class="autocheck-button" type="button" value="Проверить" onclick="check('pr13-28')">

::: {#pr13-28-fb .autocheck-feedback}
:::
:::

::: hints-wrapper
<details class="hints" id="pr13-28-hints">

<summary>Подсказки</summary>

<details class="hint">

<summary>Как делать задание?</summary>

</details>

<details class="hint">

<summary>Что надо сделать?</summary>

</details>

<details class="hint">

<summary>Ответ неверный</summary>

</details>

</details>
:::

### #9

<img id="pr13-29-level" class="level"/>

::: {#pr13-29-task .task}
Текст задания.
:::

::: {#pr13-29-autocheck .autocheck}
::: {#pr13-29-ir .input-requirements}
Описание формата инпута.
:::

<input class="autocheck-input" type="text" id="pr13-29" placeholder="Введите ответ…">

<input class="autocheck-button" type="button" value="Проверить" onclick="check('pr13-29')">

::: {#pr13-29-fb .autocheck-feedback}
:::
:::

::: hints-wrapper
<details class="hints" id="pr13-29-hints">

<summary>Подсказки</summary>

<details class="hint">

<summary>Как делать задание?</summary>

</details>

<details class="hint">

<summary>Что надо сделать?</summary>

</details>

<details class="hint">

<summary>Ответ неверный</summary>

</details>

</details>
:::

### #10

<img id="pr13-30-level" class="level"/>

::: {#pr13-30-task .task}
Текст задания.
:::

::: {#pr13-30-autocheck .autocheck}
::: {#pr13-30-ir .input-requirements}
Описание формата инпута.
:::

<input class="autocheck-input" type="text" id="pr13-30" placeholder="Введите ответ…">

<input class="autocheck-button" type="button" value="Проверить" onclick="check('pr13-30')">

::: {#pr13-30-fb .autocheck-feedback}
:::
:::

::: hints-wrapper
<details class="hints" id="pr13-30-hints">

<summary>Подсказки</summary>

<details class="hint">

<summary>Как делать задание?</summary>

</details>

<details class="hint">

<summary>Что надо сделать?</summary>

</details>

<details class="hint">

<summary>Ответ неверный</summary>

</details>

</details>
:::

--->

```{=html}
<!--- CHANGE pr13 TO pr<n> IN THE LINES BELOW--->
<script type="text/javascript" src="./js/pr13.json"></script>
<script type="text/javascript" src="./js/pr.js"></script>
```
