# P14 // Смешанные линейные модели {#pr14 .unnumbered}

```{=html}
<!--
REPLACE ALL pr14 TO pr<n> WITH MATCH CASE
-->
```

```{r opts, echo=FALSE, eval=TRUE, message=FALSE, warning=FALSE}
knitr::opts_chunk$set(echo = FALSE, eval = FALSE, message = FALSE, warning = FALSE)
```

## Основные задания {#pr14_main}

:::{.callout-note}
Для работы нам понадобятся пакеты `lme4`, `lmerTest` и `performance`. Код для их установки ниже.

```{r, echo=TRUE, eval=FALSE}
pkgs <- c("lme4", "lmerTest", "performance")
install.packages(pkgs[!pkgs %in% installed.packages()])
```

:::

### #1

<img id="pr14-1-level" class="level"/>

::: {#pr14-1-task .task}
Сегодня мы возьмем уже хорошо знакомые нам данные `share` про зрительный поиск иконок share iOS и Android, и попробуем их проанализировать с помощью смешанных моделей.

* Загрузите [данные](https://raw.githubusercontent.com/angelgardt/wlm2023/master/data/pr14/share.csv), вспомните их структуру.
* Приведите переменные `trialtype`, `id` и `platform` к факторному типу. Время `time1` сейчас записано в секундах --- переведите его в миллисекунды.
* Отберите те пробы, которые содержать только один целевой стимул.

:::

::: {#pr14-1-autocheck .autocheck hidden="true"}
::: {#pr14-1-ir .input-requirements}
Описание формата инпута.
:::

<input class="autocheck-input" type="text" id="pr14-1" placeholder="Введите ответ…">

<input class="autocheck-button" type="button" value="Проверить" onclick="check('pr14-1')">

::: {#pr14-1-fb .autocheck-feedback}
:::
:::

::: {.hints-wrapper hidden="true"}
<details class="hints" id="pr14-1-hints">

<summary>Подсказки</summary>

<details class="hint">

<summary>Как делать задание?</summary>

</details>

<details class="hint">

<summary>Что надо сделать?</summary>

</details>

<details class="hint">

<summary>Ответ неверный</summary>

</details>

</details>
:::

### #2

<img id="pr14-2-level" class="level"/>

::: {#pr14-2-task .task}

a. Постройте обобщенную линейную модель, в которой целевой переменной будет `time1`, а количественным предиктором `setsize`. Для моделирования целевой переменной используйте гамма-распределение.
b. Визуализируйте реальные и модельные значения. Оцените результаты моделирования.
:::

::: {#pr14-2-autocheck .autocheck hidden="true"}
::: {#pr14-2-ir .input-requirements}
Описание формата инпута.
:::

<input class="autocheck-input" type="text" id="pr14-2" placeholder="Введите ответ…">

<input class="autocheck-button" type="button" value="Проверить" onclick="check('pr14-2')">

::: {#pr14-2-fb .autocheck-feedback}
:::
:::

::: {.hints-wrapper hidden="true"}
<details class="hints" id="pr14-2-hints">

<summary>Подсказки</summary>

<details class="hint">

<summary>Как делать задание?</summary>

</details>

<details class="hint">

<summary>Что надо сделать?</summary>

</details>

<details class="hint">

<summary>Ответ неверный</summary>

</details>

</details>
:::

### #3

<img id="pr14-3-level" class="level"/>

::: {#pr14-3-task .task}
a. Постройте обобщенную линейную модель, в которой целевой переменной будет `time1`, количественным предиктором --- `setsize`, а категориальным --- `id`. Для моделирования целевой переменной используйте гамма-распределение.
b. Визуализируйте реальные и модельные значения. Оцените результаты моделирования.
:::

::: {#pr14-3-autocheck .autocheck hidden="true"}
::: {#pr14-3-ir .input-requirements}
Описание формата инпута.
:::

<input class="autocheck-input" type="text" id="pr14-3" placeholder="Введите ответ…">

<input class="autocheck-button" type="button" value="Проверить" onclick="check('pr14-3')">

::: {#pr14-3-fb .autocheck-feedback}
:::
:::

::: {.hints-wrapper hidden="true"}
<details class="hints" id="pr14-3-hints">

<summary>Подсказки</summary>

<details class="hint">

<summary>Как делать задание?</summary>

</details>

<details class="hint">

<summary>Что надо сделать?</summary>

</details>

<details class="hint">

<summary>Ответ неверный</summary>

</details>

</details>
:::

### #4

<img id="pr14-4-level" class="level"/>

::: {#pr14-4-task .task}
Визуализируйте средние значения времени реакции (`time1`) для каждого респондента в зависимости от `setsize`. Оцените график. Можно ли использовать количество стимулов в качестве количественного предиктора в линейной модели?
:::

::: {#pr14-4-autocheck .autocheck hidden="true"}
::: {#pr14-4-ir .input-requirements}
Описание формата инпута.
:::

<input class="autocheck-input" type="text" id="pr14-4" placeholder="Введите ответ…">

<input class="autocheck-button" type="button" value="Проверить" onclick="check('pr14-4')">

::: {#pr14-4-fb .autocheck-feedback}
:::
:::

::: {.hints-wrapper hidden="true"}
<details class="hints" id="pr14-4-hints">

<summary>Подсказки</summary>

<details class="hint">

<summary>Как делать задание?</summary>

</details>

<details class="hint">

<summary>Что надо сделать?</summary>

</details>

<details class="hint">

<summary>Ответ неверный</summary>

</details>

</details>
:::

### #5

<img id="pr14-5-level" class="level"/>

::: {#pr14-5-task .task}
Постройте две смешанные линейные модели. В обеих целевой переменной задайте `time1`, а фиксированным эффектом --- `setsize`.

a. В первую модель включите только случайный интерсепт.
b. Во вторую включите случайный интерспепт и случайный угловой коэффициент для переменной `setsize`.
:::

::: {#pr14-5-autocheck .autocheck hidden="true"}
::: {#pr14-5-ir .input-requirements}
Описание формата инпута.
:::

<input class="autocheck-input" type="text" id="pr14-5" placeholder="Введите ответ…">

<input class="autocheck-button" type="button" value="Проверить" onclick="check('pr14-5')">

::: {#pr14-5-fb .autocheck-feedback}
:::
:::

::: {.hints-wrapper hidden="true"}
<details class="hints" id="pr14-5-hints">

<summary>Подсказки</summary>

<details class="hint">

<summary>Как делать задание?</summary>

</details>

<details class="hint">

<summary>Что надо сделать?</summary>

</details>

<details class="hint">

<summary>Ответ неверный</summary>

</details>

</details>
:::

### #6

<img id="pr14-6-level" class="level"/>

::: {#pr14-6-task .task}
Сравните две построенные модели: протестируйте гипотезу о структуре случайных эффектов.

Обратите внимание на способ подбора коэффициентов модели.

Решите, с какой структурой случайных эффектов далее будете работать.
:::

::: {#pr14-6-autocheck .autocheck hidden="true"}
::: {#pr14-6-ir .input-requirements}
Описание формата инпута.
:::

<input class="autocheck-input" type="text" id="pr14-6" placeholder="Введите ответ…">

<input class="autocheck-button" type="button" value="Проверить" onclick="check('pr14-6')">

::: {#pr14-6-fb .autocheck-feedback}
:::
:::

::: {.hints-wrapper hidden="true"}
<details class="hints" id="pr14-6-hints">

<summary>Подсказки</summary>

<details class="hint">

<summary>Как делать задание?</summary>

</details>

<details class="hint">

<summary>Что надо сделать?</summary>

</details>

<details class="hint">

<summary>Ответ неверный</summary>

</details>

</details>
:::

### #7

<img id="pr14-7-level" class="level"/>

::: {#pr14-7-task .task}
a. Постройте смешанную линейную модель, в которой целевая переменная и фиксированные эффекты будут такими же, как в предыдущих, а случайная часть модели будет соответствовать выбранной в предыдущем задании. Подберите коэффициента таким способом, чтобы можно было далее тестировать гипотезы об их значениях.
b. Рассчитайте коэффициент внутриклассовой корреляции для построенной модели.
:::

::: {#pr14-7-autocheck .autocheck hidden="true"}
::: {#pr14-7-ir .input-requirements}
Описание формата инпута.
:::

<input class="autocheck-input" type="text" id="pr14-7" placeholder="Введите ответ…">

<input class="autocheck-button" type="button" value="Проверить" onclick="check('pr14-7')">

::: {#pr14-7-fb .autocheck-feedback}
:::
:::

::: {.hints-wrapper hidden="true"}
<details class="hints" id="pr14-7-hints">

<summary>Подсказки</summary>

<details class="hint">

<summary>Как делать задание?</summary>

</details>

<details class="hint">

<summary>Что надо сделать?</summary>

</details>

<details class="hint">

<summary>Ответ неверный</summary>

</details>

</details>
:::

### #8

<img id="pr14-8-level" class="level"/>

::: {#pr14-8-task .task}
Проведите диагностику модели.

a. Подготовьте данные для анализа остатков модели.
b. Визуализируйте зависимость остатков от предсказанных моделью значений.
с. Визуализируйте зависимость остатков от фиксированных факторов.
d. Визуализируйте зависимость остатков от случайных факторов.

Сделайте выводы по результатам графической диагностики.
:::

::: {#pr14-8-autocheck .autocheck hidden="true"}
::: {#pr14-8-ir .input-requirements}
Описание формата инпута.
:::

<input class="autocheck-input" type="text" id="pr14-8" placeholder="Введите ответ…">

<input class="autocheck-button" type="button" value="Проверить" onclick="check('pr14-8')">

::: {#pr14-8-fb .autocheck-feedback}
:::
:::

::: {.hints-wrapper hidden="true"}
<details class="hints" id="pr14-8-hints">

<summary>Подсказки</summary>

<details class="hint">

<summary>Как делать задание?</summary>

</details>

<details class="hint">

<summary>Что надо сделать?</summary>

</details>

<details class="hint">

<summary>Ответ неверный</summary>

</details>

</details>
:::

### #9

<img id="pr14-9-level" class="level"/>

::: {#pr14-9-task .task}
a. В эксперименте помимо сетсайза были и другие переменные, в частности --- `trialtype` и `platform`. Включите их, а также все возможные взаимодействия в модель.
b. Проведите графическую диагностику остатков модели. Сделайте выводы по результатам диагностики.
:::

::: {#pr14-9-autocheck .autocheck hidden="true"}
::: {#pr14-9-ir .input-requirements}
Описание формата инпута.
:::

<input class="autocheck-input" type="text" id="pr14-9" placeholder="Введите ответ…">

<input class="autocheck-button" type="button" value="Проверить" onclick="check('pr14-9')">

::: {#pr14-9-fb .autocheck-feedback}
:::
:::

::: {.hints-wrapper hidden="true"}
<details class="hints" id="pr14-9-hints">

<summary>Подсказки</summary>

<details class="hint">

<summary>Как делать задание?</summary>

</details>

<details class="hint">

<summary>Что надо сделать?</summary>

</details>

<details class="hint">

<summary>Ответ неверный</summary>

</details>

</details>
:::

### #10

<img id="pr14-10-level" class="level"/>

::: {#pr14-10-task .task}
Проверьте гипотезу о статистической значимости модели в целом.
:::

::: {#pr14-10-autocheck .autocheck hidden="true"}
::: {#pr14-10-ir .input-requirements}
Описание формата инпута.
:::

<input class="autocheck-input" type="text" id="pr14-10" placeholder="Введите ответ…">

<input class="autocheck-button" type="button" value="Проверить" onclick="check('pr14-10')">

::: {#pr14-10-fb .autocheck-feedback}
:::
:::

::: {.hints-wrapper hidden="true"}
<details class="hints" id="pr14-10-hints">

<summary>Подсказки</summary>

<details class="hint">

<summary>Как делать задание?</summary>

</details>

<details class="hint">

<summary>Что надо сделать?</summary>

</details>

<details class="hint">

<summary>Ответ неверный</summary>

</details>

</details>
:::

### #11

<img id="pr14-11-level" class="level"/>

::: {#pr14-11-task .task}
Выведите саммари модели (`summary()`). Изучите результаты. Можно ли доверять результатам представленных в нём статистических тестов?
:::

::: {#pr14-11-autocheck .autocheck hidden="true"}
::: {#pr14-11-ir .input-requirements}
Описание формата инпута.
:::

<input class="autocheck-input" type="text" id="pr14-11" placeholder="Введите ответ…">

<input class="autocheck-button" type="button" value="Проверить" onclick="check('pr14-11')">

::: {#pr14-11-fb .autocheck-feedback}
:::
:::

::: {.hints-wrapper hidden="true"}
<details class="hints" id="pr14-11-hints">

<summary>Подсказки</summary>

<details class="hint">

<summary>Как делать задание?</summary>

</details>

<details class="hint">

<summary>Что надо сделать?</summary>

</details>

<details class="hint">

<summary>Ответ неверный</summary>

</details>

</details>
:::

### #12

<img id="pr14-12-level" class="level"/>

::: {#pr14-12-task .task}
Проверьте гипотезы о значимости коэффициентов модели и при необходимости упростите её.
:::

::: {#pr14-12-autocheck .autocheck hidden="true"}
::: {#pr14-12-ir .input-requirements}
Описание формата инпута.
:::

<input class="autocheck-input" type="text" id="pr14-12" placeholder="Введите ответ…">

<input class="autocheck-button" type="button" value="Проверить" onclick="check('pr14-12')">

::: {#pr14-12-fb .autocheck-feedback}
:::
:::

::: {.hints-wrapper hidden="true"}
<details class="hints" id="pr14-12-hints">

<summary>Подсказки</summary>

<details class="hint">

<summary>Как делать задание?</summary>

</details>

<details class="hint">

<summary>Что надо сделать?</summary>

</details>

<details class="hint">

<summary>Ответ неверный</summary>

</details>

</details>
:::

### #13

<img id="pr14-13-level" class="level"/>

::: {#pr14-13-task .task}
Сравните упрощенную и исходную модели друг с другом с помощью информационных критериев. Какая из них лучше описывает данные?
:::

::: {#pr14-13-autocheck .autocheck hidden="true"}
::: {#pr14-13-ir .input-requirements}
Описание формата инпута.
:::

<input class="autocheck-input" type="text" id="pr14-13" placeholder="Введите ответ…">

<input class="autocheck-button" type="button" value="Проверить" onclick="check('pr14-13')">

::: {#pr14-13-fb .autocheck-feedback}
:::
:::

::: {.hints-wrapper hidden="true"}
<details class="hints" id="pr14-13-hints">

<summary>Подсказки</summary>

<details class="hint">

<summary>Как делать задание?</summary>

</details>

<details class="hint">

<summary>Что надо сделать?</summary>

</details>

<details class="hint">

<summary>Ответ неверный</summary>

</details>

</details>
:::

### #14

<img id="pr14-14-level" class="level"/>

::: {#pr14-14-task .task}
Рассчитайте псевдо-$R^2$ для модели, которая лучше описывает данные.
:::

::: {#pr14-14-autocheck .autocheck hidden="true"}
::: {#pr14-14-ir .input-requirements}
Описание формата инпута.
:::

<input class="autocheck-input" type="text" id="pr14-14" placeholder="Введите ответ…">

<input class="autocheck-button" type="button" value="Проверить" onclick="check('pr14-14')">

::: {#pr14-14-fb .autocheck-feedback}
:::
:::

::: {.hints-wrapper hidden="true"}
<details class="hints" id="pr14-14-hints">

<summary>Подсказки</summary>

<details class="hint">

<summary>Как делать задание?</summary>

</details>

<details class="hint">

<summary>Что надо сделать?</summary>

</details>

<details class="hint">

<summary>Ответ неверный</summary>

</details>

</details>
:::

### #15

<img id="pr14-15-level" class="level"/>

::: {#pr14-15-task .task}
Выведите саммари модели, которая лучше описывает данные, и проинтерпретируйте результаты.
:::

::: {#pr14-15-autocheck .autocheck hidden="true"}
::: {#pr14-15-ir .input-requirements}
Описание формата инпута.
:::

<input class="autocheck-input" type="text" id="pr14-15" placeholder="Введите ответ…">

<input class="autocheck-button" type="button" value="Проверить" onclick="check('pr14-15')">

::: {#pr14-15-fb .autocheck-feedback}
:::
:::

::: {.hints-wrapper hidden="true"}
<details class="hints" id="pr14-15-hints">

<summary>Подсказки</summary>

<details class="hint">

<summary>Как делать задание?</summary>

</details>

<details class="hint">

<summary>Что надо сделать?</summary>

</details>

<details class="hint">

<summary>Ответ неверный</summary>

</details>

</details>
:::

### #16

<img id="pr14-16-level" class="level"/>

::: {#pr14-16-task .task}
a. Постройте обобщенную линейную модель, структура [фиксированных] предикторов которой совпадает с фиксированной частью упрощенной модели. Для моделирования целевой переменной используйте гамма-распределение.
b. Получите предсказания для GLM и [упрощенной] GLMM.
c. Рассчитайте метрики предсказательной силы двух моделей (возьмите RMSE и MAPE) и сравните их. Какая модель лучше предсказывает целевую переменную?
:::

::: {#pr14-16-autocheck .autocheck hidden="true"}
::: {#pr14-16-ir .input-requirements}
Описание формата инпута.
:::

<input class="autocheck-input" type="text" id="pr14-16" placeholder="Введите ответ…">

<input class="autocheck-button" type="button" value="Проверить" onclick="check('pr14-16')">

::: {#pr14-16-fb .autocheck-feedback}
:::
:::

::: {.hints-wrapper hidden="true"}
<details class="hints" id="pr14-16-hints">

<summary>Подсказки</summary>

<details class="hint">

<summary>Как делать задание?</summary>

</details>

<details class="hint">

<summary>Что надо сделать?</summary>

</details>

<details class="hint">

<summary>Ответ неверный</summary>

</details>

</details>
:::

### #17

<img id="pr14-17-level" class="level"/>

::: {#pr14-17-task .task}
Создайте в датасете новую переменную `is_correct`, которая будет равна `1`, если клик в пробе был верный, и `0`, если клик в пробе был ошибочный.
:::

::: {#pr14-17-autocheck .autocheck hidden="true"}
::: {#pr14-17-ir .input-requirements}
Описание формата инпута.
:::

<input class="autocheck-input" type="text" id="pr14-17" placeholder="Введите ответ…">

<input class="autocheck-button" type="button" value="Проверить" onclick="check('pr14-17')">

::: {#pr14-17-fb .autocheck-feedback}
:::
:::

::: {.hints-wrapper hidden="true"}
<details class="hints" id="pr14-17-hints">

<summary>Подсказки</summary>

<details class="hint">

<summary>Как делать задание?</summary>

</details>

<details class="hint">

<summary>Что надо сделать?</summary>

</details>

<details class="hint">

<summary>Ответ неверный</summary>

</details>

</details>
:::

### #18

<img id="pr14-18-level" class="level"/>

::: {#pr14-18-task .task}
Постройте биномиальную смешанную модель, в которой целевой переменной будет `is_correct`. В случайную часть модели включите только интерсепт, а в фиксированной части попробуйте различные сочетания предикторов. Оцените результаты моделирования.
:::

::: {#pr14-18-autocheck .autocheck hidden="true"}
::: {#pr14-18-ir .input-requirements}
Описание формата инпута.
:::

<input class="autocheck-input" type="text" id="pr14-18" placeholder="Введите ответ…">

<input class="autocheck-button" type="button" value="Проверить" onclick="check('pr14-18')">

::: {#pr14-18-fb .autocheck-feedback}
:::
:::

::: {.hints-wrapper hidden="true"}
<details class="hints" id="pr14-18-hints">

<summary>Подсказки</summary>

<details class="hint">

<summary>Как делать задание?</summary>

</details>

<details class="hint">

<summary>Что надо сделать?</summary>

</details>

<details class="hint">

<summary>Ответ неверный</summary>

</details>

</details>
:::

### #19

<img id="pr14-19-level" class="level"/>

::: {#pr14-19-task .task}
Протестируйте гипотезу о статитсической значимости биномиальной GLMM в целом.
:::

::: {#pr14-19-autocheck .autocheck hidden="true"}
::: {#pr14-19-ir .input-requirements}
Описание формата инпута.
:::

<input class="autocheck-input" type="text" id="pr14-19" placeholder="Введите ответ…">

<input class="autocheck-button" type="button" value="Проверить" onclick="check('pr14-19')">

::: {#pr14-19-fb .autocheck-feedback}
:::
:::

::: {.hints-wrapper hidden="true"}
<details class="hints" id="pr14-19-hints">

<summary>Подсказки</summary>

<details class="hint">

<summary>Как делать задание?</summary>

</details>

<details class="hint">

<summary>Что надо сделать?</summary>

</details>

<details class="hint">

<summary>Ответ неверный</summary>

</details>

</details>
:::

### #20

<img id="pr14-20-level" class="level"/>

::: {#pr14-20-task .task}
Получите предсказания биномиальной GLMM в мосштабе вероятностей, а затем, используя порог 0.8, переведите их в категориальные предсказания.

Постройте confusion matrix и оцените результаты моделирования.
:::

::: {#pr14-20-autocheck .autocheck hidden="true"}
::: {#pr14-20-ir .input-requirements}
Описание формата инпута.
:::

<input class="autocheck-input" type="text" id="pr14-20" placeholder="Введите ответ…">

<input class="autocheck-button" type="button" value="Проверить" onclick="check('pr14-20')">

::: {#pr14-20-fb .autocheck-feedback}
:::
:::

::: {.hints-wrapper hidden="true"}
<details class="hints" id="pr14-20-hints">

<summary>Подсказки</summary>

<details class="hint">

<summary>Как делать задание?</summary>

</details>

<details class="hint">

<summary>Что надо сделать?</summary>

</details>

<details class="hint">

<summary>Ответ неверный</summary>

</details>

</details>
:::

<!---
## Дополнительные задания {#pr14_add}

### #1

<img id="pr14-21-level" class="level"/>

::: {#pr14-21-task .task}
Текст задания.
:::

::: {#pr14-21-autocheck .autocheck}
::: {#pr14-21-ir .input-requirements}
Описание формата инпута.
:::

<input class="autocheck-input" type="text" id="pr14-21" placeholder="Введите ответ…">

<input class="autocheck-button" type="button" value="Проверить" onclick="check('pr14-21')">

::: {#pr14-21-fb .autocheck-feedback}
:::
:::

::: hints-wrapper
<details class="hints" id="pr14-21-hints">

<summary>Подсказки</summary>

<details class="hint">

<summary>Как делать задание?</summary>

</details>

<details class="hint">

<summary>Что надо сделать?</summary>

</details>

<details class="hint">

<summary>Ответ неверный</summary>

</details>

</details>
:::

### #2

<img id="pr14-22-level" class="level"/>

::: {#pr14-22-task .task}
Текст задания.
:::

::: {#pr14-22-autocheck .autocheck}
::: {#pr14-22-ir .input-requirements}
Описание формата инпута.
:::

<input class="autocheck-input" type="text" id="pr14-22" placeholder="Введите ответ…">

<input class="autocheck-button" type="button" value="Проверить" onclick="check('pr14-22')">

::: {#pr14-22-fb .autocheck-feedback}
:::
:::

::: hints-wrapper
<details class="hints" id="pr14-22-hints">

<summary>Подсказки</summary>

<details class="hint">

<summary>Как делать задание?</summary>

</details>

<details class="hint">

<summary>Что надо сделать?</summary>

</details>

<details class="hint">

<summary>Ответ неверный</summary>

</details>

</details>
:::

### #3

<img id="pr14-23-level" class="level"/>

::: {#pr14-23-task .task}
Текст задания.
:::

::: {#pr14-23-autocheck .autocheck}
::: {#pr14-23-ir .input-requirements}
Описание формата инпута.
:::

<input class="autocheck-input" type="text" id="pr14-23" placeholder="Введите ответ…">

<input class="autocheck-button" type="button" value="Проверить" onclick="check('pr14-23')">

::: {#pr14-23-fb .autocheck-feedback}
:::
:::

::: hints-wrapper
<details class="hints" id="pr14-23-hints">

<summary>Подсказки</summary>

<details class="hint">

<summary>Как делать задание?</summary>

</details>

<details class="hint">

<summary>Что надо сделать?</summary>

</details>

<details class="hint">

<summary>Ответ неверный</summary>

</details>

</details>
:::

### #4

<img id="pr14-24-level" class="level"/>

::: {#pr14-24-task .task}
Текст задания.
:::

::: {#pr14-24-autocheck .autocheck}
::: {#pr14-24-ir .input-requirements}
Описание формата инпута.
:::

<input class="autocheck-input" type="text" id="pr14-24" placeholder="Введите ответ…">

<input class="autocheck-button" type="button" value="Проверить" onclick="check('pr14-24')">

::: {#pr14-24-fb .autocheck-feedback}
:::
:::

::: hints-wrapper
<details class="hints" id="pr14-24-hints">

<summary>Подсказки</summary>

<details class="hint">

<summary>Как делать задание?</summary>

</details>

<details class="hint">

<summary>Что надо сделать?</summary>

</details>

<details class="hint">

<summary>Ответ неверный</summary>

</details>

</details>
:::

### #5

<img id="pr14-25-level" class="level"/>

::: {#pr14-25-task .task}
Текст задания.
:::

::: {#pr14-25-autocheck .autocheck}
::: {#pr14-25-ir .input-requirements}
Описание формата инпута.
:::

<input class="autocheck-input" type="text" id="pr14-25" placeholder="Введите ответ…">

<input class="autocheck-button" type="button" value="Проверить" onclick="check('pr14-25')">

::: {#pr14-25-fb .autocheck-feedback}
:::
:::

::: hints-wrapper
<details class="hints" id="pr14-25-hints">

<summary>Подсказки</summary>

<details class="hint">

<summary>Как делать задание?</summary>

</details>

<details class="hint">

<summary>Что надо сделать?</summary>

</details>

<details class="hint">

<summary>Ответ неверный</summary>

</details>

</details>
:::

### #6

<img id="pr14-26-level" class="level"/>

::: {#pr14-26-task .task}
Текст задания.
:::

::: {#pr14-26-autocheck .autocheck}
::: {#pr14-26-ir .input-requirements}
Описание формата инпута.
:::

<input class="autocheck-input" type="text" id="pr14-26" placeholder="Введите ответ…">

<input class="autocheck-button" type="button" value="Проверить" onclick="check('pr14-26')">

::: {#pr14-26-fb .autocheck-feedback}
:::
:::

::: hints-wrapper
<details class="hints" id="pr14-26-hints">

<summary>Подсказки</summary>

<details class="hint">

<summary>Как делать задание?</summary>

</details>

<details class="hint">

<summary>Что надо сделать?</summary>

</details>

<details class="hint">

<summary>Ответ неверный</summary>

</details>

</details>
:::

### #7

<img id="pr14-27-level" class="level"/>

::: {#pr14-27-task .task}
Текст задания.
:::

::: {#pr14-27-autocheck .autocheck}
::: {#pr14-27-ir .input-requirements}
Описание формата инпута.
:::

<input class="autocheck-input" type="text" id="pr14-27" placeholder="Введите ответ…">

<input class="autocheck-button" type="button" value="Проверить" onclick="check('pr14-27')">

::: {#pr14-27-fb .autocheck-feedback}
:::
:::

::: hints-wrapper
<details class="hints" id="pr14-27-hints">

<summary>Подсказки</summary>

<details class="hint">

<summary>Как делать задание?</summary>

</details>

<details class="hint">

<summary>Что надо сделать?</summary>

</details>

<details class="hint">

<summary>Ответ неверный</summary>

</details>

</details>
:::

### #8

<img id="pr14-28-level" class="level"/>

::: {#pr14-28-task .task}
Текст задания.
:::

::: {#pr14-28-autocheck .autocheck}
::: {#pr14-28-ir .input-requirements}
Описание формата инпута.
:::

<input class="autocheck-input" type="text" id="pr14-28" placeholder="Введите ответ…">

<input class="autocheck-button" type="button" value="Проверить" onclick="check('pr14-28')">

::: {#pr14-28-fb .autocheck-feedback}
:::
:::

::: hints-wrapper
<details class="hints" id="pr14-28-hints">

<summary>Подсказки</summary>

<details class="hint">

<summary>Как делать задание?</summary>

</details>

<details class="hint">

<summary>Что надо сделать?</summary>

</details>

<details class="hint">

<summary>Ответ неверный</summary>

</details>

</details>
:::

### #9

<img id="pr14-29-level" class="level"/>

::: {#pr14-29-task .task}
Текст задания.
:::

::: {#pr14-29-autocheck .autocheck}
::: {#pr14-29-ir .input-requirements}
Описание формата инпута.
:::

<input class="autocheck-input" type="text" id="pr14-29" placeholder="Введите ответ…">

<input class="autocheck-button" type="button" value="Проверить" onclick="check('pr14-29')">

::: {#pr14-29-fb .autocheck-feedback}
:::
:::

::: hints-wrapper
<details class="hints" id="pr14-29-hints">

<summary>Подсказки</summary>

<details class="hint">

<summary>Как делать задание?</summary>

</details>

<details class="hint">

<summary>Что надо сделать?</summary>

</details>

<details class="hint">

<summary>Ответ неверный</summary>

</details>

</details>
:::

### #10

<img id="pr14-30-level" class="level"/>

::: {#pr14-30-task .task}
Текст задания.
:::

::: {#pr14-30-autocheck .autocheck}
::: {#pr14-30-ir .input-requirements}
Описание формата инпута.
:::

<input class="autocheck-input" type="text" id="pr14-30" placeholder="Введите ответ…">

<input class="autocheck-button" type="button" value="Проверить" onclick="check('pr14-30')">

::: {#pr14-30-fb .autocheck-feedback}
:::
:::

::: hints-wrapper
<details class="hints" id="pr14-30-hints">

<summary>Подсказки</summary>

<details class="hint">

<summary>Как делать задание?</summary>

</details>

<details class="hint">

<summary>Что надо сделать?</summary>

</details>

<details class="hint">

<summary>Ответ неверный</summary>

</details>

</details>
:::

--->


```{=html}
<!--- CHANGE pr14 TO pr<n> IN THE LINES BELOW--->
<script type="text/javascript" src="./js/pr14.json"></script>
<script type="text/javascript" src="./js/pr.js"></script>
```
