# P2 // Матрицы и списки. Функции и строки {#pr2 .unnumbered}

{{< include ../book/_symbols.qmd >}}

```{r opts, echo=FALSE}
knitr::opts_chunk$set(echo = FALSE)
```

```{=html}
<!--
REPLACE ALL pr2 TO pr<n> WITH MATCH CASE
-->
```
## Основные задания {#pr2_main}

### #1 {#pr2-1}

<img id="pr2-1-level" class="level"/>

::: {#pr2-1-task .task}
Создайте матрицу, размером 5×5, из единиц. Сохраните её в переменную `m`.
:::

```{r 1}
m <- matrix(1, nrow = 5, ncol = 5)
m
```


### #2 {#pr2-2}

<img id="pr2-2-level" class="level"/>

::: {#pr2-2-task .task}
Замените все некрайние значения на нули. Перезапишите переменную `m`.
:::

```{r 2}
m[2:4, 2:4] <- 0
m
```

::: hints-wrapper
<details class="hints" id="pr2-2-hints">

<summary>Подсказки</summary>

<details class="hint">

<summary>Как делать задание?</summary>

</details>

<details class="hint">

<summary>Что надо сделать?</summary>

</details>

<details class="hint">

<summary>Ответ неверный</summary>

</details>

</details>
:::


### #3 {#pr2-3}

<img id="pr2-3-level" class="level"/>

::: {#pr2-3-task .task}

Выделите из матрицы `m`:

a. вторую строку

```{r 3a}
m[2,]
```

b. первый столбец

```{r 3b}
m[, 1]
```

c. строки с третьей по пятую

```{r 3c}
m[3:5, ]
```

d. второй и третий столбы

```{r 3d}
m[, 2:3]
```

:::

::: hints-wrapper
<details class="hints" id="pr2-3-hints">

<summary>Подсказки</summary>

<details class="hint">

<summary>Как делать задание?</summary>

</details>

<details class="hint">

<summary>Что надо сделать?</summary>

</details>

<details class="hint">

<summary>Ответ неверный</summary>

</details>

</details>
:::

### #4 {#pr2-4}

<img id="pr2-4-level" class="level"/>

::: {#pr2-4-task .task}
Сравните вторую строку и третий столбец матрицы `m`.
:::

```{r 4}
m[2, ] == m[, 3]
```

::: hints-wrapper
<details class="hints" id="pr2-4-hints">

<summary>Подсказки</summary>

<details class="hint">

<summary>Как делать задание?</summary>

</details>

<details class="hint">

<summary>Что надо сделать?</summary>

</details>

<details class="hint">

<summary>Ответ неверный</summary>

</details>

</details>
:::

### #5 {#pr2-5}

<img id="pr2-5-level" class="level"/>

::: {#pr2-5-task .task}
Создайте таблицу умножения. Это должна быть матрица, размером 9×9, в которой на пересечении $i$-ой строки и $j$-го столбца находится произведение $i \times j$. Сохраните результат в переменную `multab`.
:::

```{r 5}
multab <- matrix(rep(1:9, each = 9) * rep(1:9, times = 9), ncol = 9)
multab
```


::: hints-wrapper
<details class="hints" id="pr2-5-hints">

<summary>Подсказки</summary>

<details class="hint">

<summary>Как делать задание?</summary>

</details>

<details class="hint">

<summary>Что надо сделать?</summary>

</details>

<details class="hint">

<summary>Ответ неверный</summary>

</details>

</details>
:::

### #6 {#pr2-6}

<img id="pr2-6-level" class="level"/>

::: {#pr2-6-task .task}

Поработайте с переменной `multab`.

a. выделите 71-ый элемент матрицы

```{r 6a}
multab[71]
```

b. замените все значения, меньшие 10, на пропуски (`NA`)

```{r 6b}
multab[multab < 10] <- NA
multab
```

:::

::: hints-wrapper
<details class="hints" id="pr2-6-hints">

<summary>Подсказки</summary>

<details class="hint">

<summary>Как делать задание?</summary>

</details>

<details class="hint">

<summary>Что надо сделать?</summary>

</details>

<details class="hint">

<summary>Ответ неверный</summary>

</details>

</details>
:::

### #7 {#pr2-7}

<img id="pr2-7-level" class="level"/>

::: {#pr2-7-task .task}
Примените к матрице `multab` функции `sum()`, `mean()`, `median()`, которые мы применяли к векторам. Учтите, что в данных есть пропуски --- ведь мы их туда своими руками добавили.

Что получилось? Почему так?

:::

```{r 7}
sum(multab, na.rm = TRUE)
mean(multab, na.rm = TRUE)
median(multab, na.rm = TRUE)
```

::: hints-wrapper
<details class="hints" id="pr2-7-hints">

<summary>Подсказки</summary>

<details class="hint">

<summary>Как делать задание?</summary>

</details>

<details class="hint">

<summary>Что надо сделать?</summary>

</details>

<details class="hint">

<summary>Ответ неверный</summary>

</details>

</details>
:::

### #8 {#pr2-8}

<img id="pr2-8-level" class="level"/>

::: {#pr2-8-task .task}
Текст задания.
:::

::: hints-wrapper
<details class="hints" id="pr2-8-hints">

<summary>Подсказки</summary>

<details class="hint">

<summary>Как делать задание?</summary>

</details>

<details class="hint">

<summary>Что надо сделать?</summary>

</details>

<details class="hint">

<summary>Ответ неверный</summary>

</details>

</details>
:::

### #9 {#pr2-9}

<img id="pr2-9-level" class="level"/>

::: {#pr2-9-task .task}
Текст задания.
:::

::: hints-wrapper
<details class="hints" id="pr2-9-hints">

<summary>Подсказки</summary>

<details class="hint">

<summary>Как делать задание?</summary>

</details>

<details class="hint">

<summary>Что надо сделать?</summary>

</details>

<details class="hint">

<summary>Ответ неверный</summary>

</details>

</details>
:::

### #10 {#pr2-10}

<img id="pr2-10-level" class="level"/>

::: {#pr2-10-task .task}
Текст задания.
:::

::: hints-wrapper
<details class="hints" id="pr2-10-hints">

<summary>Подсказки</summary>

<details class="hint">

<summary>Как делать задание?</summary>

</details>

<details class="hint">

<summary>Что надо сделать?</summary>

</details>

<details class="hint">

<summary>Ответ неверный</summary>

</details>

</details>
:::

### #11 {#pr2-11}

<img id="pr2-11-level" class="level"/>

::: {#pr2-11-task .task}
Текст задания.
:::

::: hints-wrapper
<details class="hints" id="pr2-11-hints">

<summary>Подсказки</summary>

<details class="hint">

<summary>Как делать задание?</summary>

</details>

<details class="hint">

<summary>Что надо сделать?</summary>

</details>

<details class="hint">

<summary>Ответ неверный</summary>

</details>

</details>
:::

### #12 {#pr2-12}

<img class="level"/>

::: {#pr2-12-task .task}
Текст задания.
:::

::: hints-wrapper
<details class="hints" id="pr2-12-hints">

<summary>Подсказки</summary>

<details class="hint">

<summary>Как делать задание?</summary>

</details>

<details class="hint">

<summary>Что надо сделать?</summary>

</details>

<details class="hint">

<summary>Ответ неверный</summary>

</details>

</details>
:::

### #13 {#pr2-13}

<img id="pr2-13-level" class="level"/>

::: task
Текст задания.
:::

::: hints-wrapper
<details class="hints" id="pr2-13-hints">

<summary>Подсказки</summary>

<details class="hint">

<summary>Как делать задание?</summary>

</details>

<details class="hint">

<summary>Что надо сделать?</summary>

</details>

<details class="hint">

<summary>Ответ неверный</summary>

</details>

</details>
:::

### #14 {#pr2-14}

<img id="pr2-14-level" class="level"/>

::: {#pr2-14-task .task}
Текст задания.
:::

::: hints-wrapper
<details class="hints" id="pr2-14-hints">

<summary>Подсказки</summary>

<details class="hint">

<summary>Как делать задание?</summary>

</details>

<details class="hint">

<summary>Что надо сделать?</summary>

</details>

<details class="hint">

<summary>Ответ неверный</summary>

</details>

</details>
:::

### #15 {#pr2-15}

<img id="pr2-15-level" class="level"/>

::: {#pr2-15-task .task}
Текст задания.
:::


::: hints-wrapper
<details class="hints" id="pr2-15-hints">

<summary>Подсказки</summary>

<details class="hint">

<summary>Как делать задание?</summary>

</details>

<details class="hint">

<summary>Что надо сделать?</summary>

</details>

<details class="hint">

<summary>Ответ неверный</summary>

</details>

</details>
:::

### #16 {#pr2-16}

<img id="pr2-16-level" class="level"/>

::: {#pr2-16-task .task}
Текст задания.
:::


::: hints-wrapper
<details class="hints" id="pr2-16-hints">

<summary>Подсказки</summary>

<details class="hint">

<summary>Как делать задание?</summary>

</details>

<details class="hint">

<summary>Что надо сделать?</summary>

</details>

<details class="hint">

<summary>Ответ неверный</summary>

</details>

</details>
:::

### #17 {#pr2-17}

<img id="pr2-17-level" class="level"/>

::: {#pr2-17-task .task}
Текст задания.
:::


::: hints-wrapper
<details class="hints" id="pr2-17-hints">

<summary>Подсказки</summary>

<details class="hint">

<summary>Как делать задание?</summary>

</details>

<details class="hint">

<summary>Что надо сделать?</summary>

</details>

<details class="hint">

<summary>Ответ неверный</summary>

</details>

</details>
:::

### #18 {#pr2-18}

<img id="pr2-18-level" class="level"/>

::: {#pr2-18-task .task}
Текст задания.
:::


::: hints-wrapper
<details class="hints" id="pr2-18-hints">

<summary>Подсказки</summary>

<details class="hint">

<summary>Как делать задание?</summary>

</details>

<details class="hint">

<summary>Что надо сделать?</summary>

</details>

<details class="hint">

<summary>Ответ неверный</summary>

</details>

</details>
:::

### #19 {#pr2-19}

<img id="pr2-19-level" class="level"/>

::: {#pr2-19-task .task}
Текст задания.
:::


::: hints-wrapper
<details class="hints" id="pr2-19-hints">

<summary>Подсказки</summary>

<details class="hint">

<summary>Как делать задание?</summary>

</details>

<details class="hint">

<summary>Что надо сделать?</summary>

</details>

<details class="hint">

<summary>Ответ неверный</summary>

</details>

</details>
:::

### #20 {#pr2-20}

<img id="pr2-20-level" class="level"/>

::: {#pr2-20-task .task}
Текст задания.
:::


::: hints-wrapper
<details class="hints" id="pr2-20-hints">

<summary>Подсказки</summary>

<details class="hint">

<summary>Как делать задание?</summary>

</details>

<details class="hint">

<summary>Что надо сделать?</summary>

</details>

<details class="hint">

<summary>Ответ неверный</summary>

</details>

</details>
:::

## Дополнительные задания {#pr2_add}

### #1 {#pr2-21}

<img id="pr2-21-level" class="level"/>

::: {#pr2-21-task .task}
Текст задания.
:::


::: hints-wrapper
<details class="hints" id="pr2-21-hints">

<summary>Подсказки</summary>

<details class="hint">

<summary>Как делать задание?</summary>

</details>

<details class="hint">

<summary>Что надо сделать?</summary>

</details>

<details class="hint">

<summary>Ответ неверный</summary>

</details>

</details>
:::

### #2 {#pr2-22}

<img id="pr2-22-level" class="level"/>

::: {#pr2-22-task .task}
Текст задания.
:::


::: hints-wrapper
<details class="hints" id="pr2-22-hints">

<summary>Подсказки</summary>

<details class="hint">

<summary>Как делать задание?</summary>

</details>

<details class="hint">

<summary>Что надо сделать?</summary>

</details>

<details class="hint">

<summary>Ответ неверный</summary>

</details>

</details>
:::

### #3 {#pr2-23}

<img id="pr2-23-level" class="level"/>

::: {#pr2-23-task .task}
Текст задания.
:::


::: hints-wrapper
<details class="hints" id="pr2-23-hints">

<summary>Подсказки</summary>

<details class="hint">

<summary>Как делать задание?</summary>

</details>

<details class="hint">

<summary>Что надо сделать?</summary>

</details>

<details class="hint">

<summary>Ответ неверный</summary>

</details>

</details>
:::

### #4 {#pr2-24}

<img id="pr2-24-level" class="level"/>

::: {#pr2-24-task .task}
Текст задания.
:::


### #5 {#pr2-25}

<img id="pr2-25-level" class="level"/>

::: {#pr2-25-task .task}
Текст задания.
:::


::: hints-wrapper
<details class="hints" id="pr2-25-hints">

<summary>Подсказки</summary>

<details class="hint">

<summary>Как делать задание?</summary>

</details>

<details class="hint">

<summary>Что надо сделать?</summary>

</details>

<details class="hint">

<summary>Ответ неверный</summary>

</details>

</details>
:::

### #6 {#pr2-26}

<img id="pr2-26-level" class="level"/>


::: hints-wrapper
<details class="hints" id="pr2-26-hints">

<summary>Подсказки</summary>

<details class="hint">

<summary>Как делать задание?</summary>

</details>

<details class="hint">

<summary>Что надо сделать?</summary>

</details>

<details class="hint">

<summary>Ответ неверный</summary>

</details>

</details>
:::

### #7 {#pr2-27}

<img id="pr2-27-level" class="level"/>

::: {#pr2-27-task .task}
Текст задания.
:::


::: hints-wrapper
<details class="hints" id="pr2-27-hints">

<summary>Подсказки</summary>

<details class="hint">

<summary>Как делать задание?</summary>

</details>

<details class="hint">

<summary>Что надо сделать?</summary>

</details>

<details class="hint">

<summary>Ответ неверный</summary>

</details>

</details>
:::

### #8 {#pr2-28}

<img id="pr2-28-level" class="level"/>

::: {#pr2-28-task .task}
Текст задания.
:::


::: hints-wrapper
<details class="hints" id="pr2-28-hints">

<summary>Подсказки</summary>

<details class="hint">

<summary>Как делать задание?</summary>

</details>

<details class="hint">

<summary>Что надо сделать?</summary>

</details>

<details class="hint">

<summary>Ответ неверный</summary>

</details>

</details>
:::

### #9 {#pr2-29}

<img id="pr2-29-level" class="level"/>

::: {#pr2-29-task .task}
Текст задания.
:::


::: hints-wrapper
<details class="hints" id="pr2-29-hints">

<summary>Подсказки</summary>

<details class="hint">

<summary>Как делать задание?</summary>

</details>

<details class="hint">

<summary>Что надо сделать?</summary>

</details>

<details class="hint">

<summary>Ответ неверный</summary>

</details>

</details>
:::

### #10 {#pr2-30}

<img id="pr2-30-level" class="level"/>

::: {#pr2-30-task .task}
Текст задания.
:::


::: hints-wrapper
<details class="hints" id="pr2-30-hints">

<summary>Подсказки</summary>

<details class="hint">

<summary>Как делать задание?</summary>

</details>

<details class="hint">

<summary>Что надо сделать?</summary>

</details>

<details class="hint">

<summary>Ответ неверный</summary>

</details>

</details>
:::

***

Некоторые задания, а также форматы заданий, подсмотрены у @moroz-dh4dl и @grinberg-rexercises.

<!-- *** -->

```{=html}
<!--- CHANGE pr2 TO pr<n> IN THE LINES BELOW--->
<script type="text/javascript" src="./js/pr2.json"></script>
<script type="text/javascript" src="./js/pr.js"></script>
```
