# P3 // Датафреймы. Исследование данных {#pr3 .unnumbered}

{{< include ../book/_symbols.qmd >}}

```{r opts, echo=FALSE}
knitr::opts_chunk$set(echo = FALSE)
```

```{=html}
<!--
REPLACE ALL pr3 TO pr<n> WITH MATCH CASE
-->
```
## Основные задания {#pr3_main}

### #1 {#pr3-1-title}

<img id="pr3-1-level" class="level"/>

::: {#pr3-1-task .task}
Создайте проект (RStudio Project), в котором будете складывать материалы курса.
:::


::: hints-wrapper

<details class="hints" id="pr3-1-hints">

<summary>Подсказки</summary>

Как создать проект, описано [тут](https://angelgardt.github.io/wlm2023/lectures/l2.html#l2-create-project)

</details>

:::

### #2  {#pr3-2-title}

<img id="pr3-2-level" class="level"/>

```{r, eval=FALSE}
library(tidyverse)
fs <- read.csv("../data/pr3/design_fastsearch.csv")
unique(fs$id)
fs %>% 
  select(-X) %>% 
  write_csv2("../data/pr3/des_fs.csv")

fs %>% 
  select(-X) %>% 
  filter(id == 1) %>% 
  mutate(date = "2019-02-12 11:56:31") %>% 
  write_csv2(paste0("../data/pr3/p3-data/des_fs_", 1, ".csv"))

fs %>% 
  select(-X) %>% 
  filter(id == 2) %>% 
  mutate(date = "2019-02-12 11:05:22") %>% 
  write_csv2(paste0("../data/pr3/p3-data/des_fs_", 2, ".csv"))

fs %>% 
  select(-X) %>% 
  filter(id == 3) %>% 
  mutate(date = "2019-02-12 12:31:14") %>% 
  write_csv2(paste0("../data/pr3/p3-data/des_fs_", 3, ".csv"))

fs %>% 
  select(-X) %>% 
  filter(id == 4) %>% 
  mutate(date = "2019-02-12 13:45:21") %>% 
  write_csv2(paste0("../data/pr3/p3-data/des_fs_", 4, ".csv"))

fs %>% 
  select(-X) %>% 
  filter(id == 5) %>%
  mutate(date = "2019-02-12 09:06:23") %>% 
  write_csv2(paste0("../data/pr3/p3-data/des_fs_", 5, ".csv"))

start <- as_datetime("2020-02-12 10:00:00", 
                     tz = "Europe/Moscow") %>% 
  as.numeric()
end <- as_datetime("2020-02-12 22:00:00", 
                   tz = "Europe/Moscow") %>% 
  as.numeric()

set.seed(314)

tibble(created_timestamp = sample(start:end, 5),
       created_date = as_datetime(created_timestamp),
       time_lag = c(12, 36, 43, 52, 41) * 60 + sample(1:60, 5),
       modified_timestamp = created_timestamp + time_lag,
       modified_date = as_datetime(modified_timestamp)) %>% View()
```

```{r, eval=FALSE}
# touch -a -m -t 201902121208.44 des_fs_1.csv
# touch -a -m -t 201902121141.28 des_fs_2.csv
# touch -a -m -t 201902121314.26 des_fs_3.csv
# touch -a -m -t 201902121438.01 des_fs_4.csv
# touch -a -m -t 201902120947.49 des_fs_5.csv
```

```{r, eval=FALSE}
rbind(
  file.info("../data/pr3/p3-data/des_fs_1.csv"),
  file.info("../data/pr3/p3-data/des_fs_2.csv"),
  file.info("../data/pr3/p3-data/des_fs_3.csv"),
  file.info("../data/pr3/p3-data/des_fs_4.csv"),
  file.info("../data/pr3/p3-data/des_fs_5.csv")
)
```

::: {#pr3-2-task .task}

Загрузите [данные](https://raw.githubusercontent.com/angelgardt/wlm2023/master/data/pr3/des_fs_1.csv) в R. По ссылке расположен CSV-файл.

Это данные эксперимента на зрительный поиск, в котором испытуемые должны были как можно быстрее найти целевой стимул. Сохраните данные в переменную `fs`.

:::


::: hints-wrapper
<details class="hints" id="pr3-2-hints">

<summary>Подсказки</summary>

`readLines()` поможет прочитать несколько строк, чтобы посмотреть, какова структура файла.

</details>
:::

### #3 {#pr3-3-title}

<img id="pr3-3-level" class="level"/>

::: {#pr3-3-task .task}
Посмотрите, корректно ли загрузился файл.

a. Выведите первые 10 строк датасета в консоль
b. Выведите посление 5 строк датасета в консоль

:::


::: hints-wrapper
<details class="hints" id="pr3-3-hints">

<summary>Подсказки</summary>

`head()`

`tail()`

</details>
:::

### #4 {#pr3-4-title}

<img id="pr3-4-level" class="level"/>

::: {#pr3-4-task .task}

Изучите структуру загруженного датасета.

* Сколько в нем наблюдений?
* Сколько в нем переменных?
* Какого они типа?

:::


::: hints-wrapper
<details class="hints" id="pr3-4-hints">

<summary>Подсказки</summary>

`str()`

</details>
:::

### #5 {#pr3-5-title}

<img id="pr3-5-level" class="level"/>

::: {#pr3-5-task .task}

Посмотрите базовые описательные статистики по всем переменным датасета. Используйте одну функцию.

Почему для разных переменных формат аутпута различается?

:::



::: hints-wrapper
<details class="hints" id="pr3-5-hints">

<summary>Подсказки</summary>

`summary()`

</details>
:::

### #6 {#pr3-6-title}

<img id="pr3-6-level" class="level"/>

::: {#pr3-6-task .task}
a. Мы знаем, что файлы данных считываются функциями типа `read...()` в датафрейм. Но давайте в этом дополнительно убедимся. Проверьте, какой структурой данных является объект `fs`.
b. Выведите названия столбцов датасета.
с. Выведите названия строк датасета.
:::



::: hints-wrapper
<details class="hints" id="pr3-6-hints">

<summary>Подсказки</summary>

`class()`

`colnames()` и `rownames()`

</details>
:::

### #7 {#pr3-7-title}

<img id="pr3-7-level" class="level"/>

::: {#pr3-7-task .task}
Продолжаем работать с датафреймом `fs`:

a. Выведите содержимое столбца `time` --- должен вернуться вектор.
b. Выведите содержимое первого столбца --- должен вернуться вектор.
c. Выведите содержимое первого столбца --- должен вернуться датафрейм.
d. Выведите содержимое столбца `cond` --- должен вернуться датафрейм.
:::


::: hints-wrapper
<details class="hints" id="pr3-7-hints">

<summary>Подсказки</summary>

Вспомните об особенностях индексации списков.

</details>
:::

### #8 {#pr3-8-title}

<img id="pr3-8-level" class="level"/>

::: {#pr3-8-task .task}

Всё ещё продолжаем работать с датафреймом `fs`:

a. Выведите три первые столбца датафрейма
b. Выведите первые 30 строк датафрейма
с. Выведите содержимое третьей и четвертой колонок из первых десяти строк датафрейма 
d. Выведите значение, которое лежит во втором столбце 340-ой строки

:::


::: hints-wrapper
<details class="hints" id="pr3-8-hints">

<summary>Подсказки</summary>

Вспомните об особенностях индексации матриц.

</details>
:::

### #9 {#pr3-9-title}

<img id="pr3-9-level" class="level"/>

::: {#pr3-9-task .task}
Текст задания.
:::


::: hints-wrapper
<details class="hints" id="pr3-9-hints">

<summary>Подсказки</summary>

<details class="hint">

<summary>Как делать задание?</summary>

</details>

<details class="hint">

<summary>Что надо сделать?</summary>

</details>

<details class="hint">

<summary>Ответ неверный</summary>

</details>

</details>
:::

### #10 {#pr3-10-title}

<img id="pr3-10-level" class="level"/>

::: {#pr3-10-task .task}
Текст задания.
:::


::: hints-wrapper
<details class="hints" id="pr3-10-hints">

<summary>Подсказки</summary>

<details class="hint">

<summary>Как делать задание?</summary>

</details>

<details class="hint">

<summary>Что надо сделать?</summary>

</details>

<details class="hint">

<summary>Ответ неверный</summary>

</details>

</details>
:::

### #11 {#pr3-11-title}

<img id="pr3-11-level" class="level"/>

::: {#pr3-11-task .task}
Текст задания.
:::



::: hints-wrapper
<details class="hints" id="pr3-11-hints">

<summary>Подсказки</summary>

<details class="hint">

<summary>Как делать задание?</summary>

</details>

<details class="hint">

<summary>Что надо сделать?</summary>

</details>

<details class="hint">

<summary>Ответ неверный</summary>

</details>

</details>
:::

### #12 {#pr3-12-title}

<img class="level"/>

::: {#pr3-12-task .task}
Текст задания.
:::



::: hints-wrapper
<details class="hints" id="pr3-12-hints">

<summary>Подсказки</summary>

<details class="hint">

<summary>Как делать задание?</summary>

</details>

<details class="hint">

<summary>Что надо сделать?</summary>

</details>

<details class="hint">

<summary>Ответ неверный</summary>

</details>

</details>
:::

### #13 {#pr3-13-title}

<img id="pr3-13-level" class="level"/>

::: task
Текст задания.
:::



::: hints-wrapper
<details class="hints" id="pr3-13-hints">

<summary>Подсказки</summary>

<details class="hint">

<summary>Как делать задание?</summary>

</details>

<details class="hint">

<summary>Что надо сделать?</summary>

</details>

<details class="hint">

<summary>Ответ неверный</summary>

</details>

</details>
:::

### #14 {#pr3-14-title}

<img id="pr3-14-level" class="level"/>

::: {#pr3-14-task .task}
Текст задания.
:::



::: hints-wrapper
<details class="hints" id="pr3-14-hints">

<summary>Подсказки</summary>

<details class="hint">

<summary>Как делать задание?</summary>

</details>

<details class="hint">

<summary>Что надо сделать?</summary>

</details>

<details class="hint">

<summary>Ответ неверный</summary>

</details>

</details>
:::

### #15 {#pr3-15-title}

<img id="pr3-15-level" class="level"/>

::: {#pr3-15-task .task}
Текст задания.
:::



::: hints-wrapper
<details class="hints" id="pr3-15-hints">

<summary>Подсказки</summary>

<details class="hint">

<summary>Как делать задание?</summary>

</details>

<details class="hint">

<summary>Что надо сделать?</summary>

</details>

<details class="hint">

<summary>Ответ неверный</summary>

</details>

</details>
:::

### #16 {#pr3-16-title}

<img id="pr3-16-level" class="level"/>

::: {#pr3-16-task .task}
Текст задания.
:::



::: hints-wrapper
<details class="hints" id="pr3-16-hints">

<summary>Подсказки</summary>

<details class="hint">

<summary>Как делать задание?</summary>

</details>

<details class="hint">

<summary>Что надо сделать?</summary>

</details>

<details class="hint">

<summary>Ответ неверный</summary>

</details>

</details>
:::

### #17 {#pr3-17-title}

<img id="pr3-17-level" class="level"/>

::: {#pr3-17-task .task}
Текст задания.
:::


::: hints-wrapper
<details class="hints" id="pr3-17-hints">

<summary>Подсказки</summary>

<details class="hint">

<summary>Как делать задание?</summary>

</details>

<details class="hint">

<summary>Что надо сделать?</summary>

</details>

<details class="hint">

<summary>Ответ неверный</summary>

</details>

</details>
:::

### #18 {#pr3-18-title}

<img id="pr3-18-level" class="level"/>

::: {#pr3-18-task .task}
Текст задания.
:::



::: hints-wrapper
<details class="hints" id="pr3-18-hints">

<summary>Подсказки</summary>

<details class="hint">

<summary>Как делать задание?</summary>

</details>

<details class="hint">

<summary>Что надо сделать?</summary>

</details>

<details class="hint">

<summary>Ответ неверный</summary>

</details>

</details>
:::

### #19 {#pr3-19-title}

<img id="pr3-19-level" class="level"/>

::: {#pr3-19-task .task}
Текст задания.
:::



::: hints-wrapper
<details class="hints" id="pr3-19-hints">

<summary>Подсказки</summary>

<details class="hint">

<summary>Как делать задание?</summary>

</details>

<details class="hint">

<summary>Что надо сделать?</summary>

</details>

<details class="hint">

<summary>Ответ неверный</summary>

</details>

</details>
:::

### #20 {#pr3-20-title}

<img id="pr3-20-level" class="level"/>

::: {#pr3-20-task .task}
Текст задания.
:::


::: hints-wrapper
<details class="hints" id="pr3-20-hints">

<summary>Подсказки</summary>

<details class="hint">

<summary>Как делать задание?</summary>

</details>

<details class="hint">

<summary>Что надо сделать?</summary>

</details>

<details class="hint">

<summary>Ответ неверный</summary>

</details>

</details>
:::

## Дополнительные задания {#pr3_add}

### #1 {#pr3-21-title}

<img id="pr3-21-level" class="level"/>

::: {#pr3-21-task .task}
Текст задания.
:::


::: hints-wrapper
<details class="hints" id="pr3-21-hints">

<summary>Подсказки</summary>

<details class="hint">

<summary>Как делать задание?</summary>

</details>

<details class="hint">

<summary>Что надо сделать?</summary>

</details>

<details class="hint">

<summary>Ответ неверный</summary>

</details>

</details>
:::

### #2 {#pr3-22-title}

<img id="pr3-22-level" class="level"/>

::: {#pr3-22-task .task}
Текст задания.
:::



::: hints-wrapper
<details class="hints" id="pr3-22-hints">

<summary>Подсказки</summary>

<details class="hint">

<summary>Как делать задание?</summary>

</details>

<details class="hint">

<summary>Что надо сделать?</summary>

</details>

<details class="hint">

<summary>Ответ неверный</summary>

</details>

</details>
:::

### #3 {#pr3-23-title}

<img id="pr3-23-level" class="level"/>

::: {#pr3-23-task .task}
Текст задания.
:::



::: hints-wrapper
<details class="hints" id="pr3-23-hints">

<summary>Подсказки</summary>

<details class="hint">

<summary>Как делать задание?</summary>

</details>

<details class="hint">

<summary>Что надо сделать?</summary>

</details>

<details class="hint">

<summary>Ответ неверный</summary>

</details>

</details>
:::

### #4 {#pr3-24-title}

<img id="pr3-24-level" class="level"/>

::: {#pr3-24-task .task}
Текст задания.
:::



::: hints-wrapper
<details class="hints" id="pr3-24-hints">

<summary>Подсказки</summary>

<details class="hint">

<summary>Как делать задание?</summary>

</details>

<details class="hint">

<summary>Что надо сделать?</summary>

</details>

<details class="hint">

<summary>Ответ неверный</summary>

</details>

</details>
:::

### #5 {#pr3-25-title}

<img id="pr3-25-level" class="level"/>

::: {#pr3-25-task .task}
Текст задания.
:::


::: hints-wrapper
<details class="hints" id="pr3-25-hints">

<summary>Подсказки</summary>

<details class="hint">

<summary>Как делать задание?</summary>

</details>

<details class="hint">

<summary>Что надо сделать?</summary>

</details>

<details class="hint">

<summary>Ответ неверный</summary>

</details>

</details>
:::

### #6 {#pr3-26-title}

<img id="pr3-26-level" class="level"/>

::: {#pr3-26-task .task}
Текст задания.
:::



::: hints-wrapper
<details class="hints" id="pr3-26-hints">

<summary>Подсказки</summary>

<details class="hint">

<summary>Как делать задание?</summary>

</details>

<details class="hint">

<summary>Что надо сделать?</summary>

</details>

<details class="hint">

<summary>Ответ неверный</summary>

</details>

</details>
:::

### #7 {#pr3-27-title}

<img id="pr3-27-level" class="level"/>

::: {#pr3-27-task .task}
Текст задания.
:::


::: hints-wrapper
<details class="hints" id="pr3-27-hints">

<summary>Подсказки</summary>

<details class="hint">

<summary>Как делать задание?</summary>

</details>

<details class="hint">

<summary>Что надо сделать?</summary>

</details>

<details class="hint">

<summary>Ответ неверный</summary>

</details>

</details>
:::

### #8 {#pr3-28-title}

<img id="pr3-28-level" class="level"/>

::: {#pr3-28-task .task}
Текст задания.
:::



::: hints-wrapper
<details class="hints" id="pr3-28-hints">

<summary>Подсказки</summary>

<details class="hint">

<summary>Как делать задание?</summary>

</details>

<details class="hint">

<summary>Что надо сделать?</summary>

</details>

<details class="hint">

<summary>Ответ неверный</summary>

</details>

</details>
:::

### #9 {#pr3-29-title}

<img id="pr3-29-level" class="level"/>

::: {#pr3-29-task .task}
Текст задания.
:::


::: hints-wrapper
<details class="hints" id="pr3-29-hints">

<summary>Подсказки</summary>

<details class="hint">

<summary>Как делать задание?</summary>

</details>

<details class="hint">

<summary>Что надо сделать?</summary>

</details>

<details class="hint">

<summary>Ответ неверный</summary>

</details>

</details>
:::

### #10 {#pr3-30-title}

<img id="pr3-30-level" class="level"/>

::: {#pr3-30-task .task}
Текст задания.
:::


::: hints-wrapper
<details class="hints" id="pr3-30-hints">

<summary>Подсказки</summary>

<details class="hint">

<summary>Как делать задание?</summary>

</details>

<details class="hint">

<summary>Что надо сделать?</summary>

</details>

<details class="hint">

<summary>Ответ неверный</summary>

</details>

</details>
:::

```{=html}
<!--- CHANGE pr3 TO pr<n> IN THE LINES BELOW--->
<script type="text/javascript" src="./js/pr3.json"></script>
<script type="text/javascript" src="./js/pr.js"></script>
```
