# P4 // Предобработка данных {#pr4 .unnumbered}

```{=html}
<!--
REPLACE ALL pr4 TO pr<n> WITH MATCH CASE
-->
```

::: {.callout-note}

## Пакет с пакетами

Для выполнения заданий этой практики потребуется `tidyverse`.

```{r, eval=FALSE}
install.packages("tidyverse")
library(tidyverse)
```

:::

::: {.callout-note}

## Сегодня на ужин экспериментальные данные

В исследовании изучался зрительный поиск иконок различных платформ смартфонов. Испытуемым надо было искать иконки поделиться (share) iOS и Android среди дисктракторов --- других иконок, которые для обих платформ отрисованы одинаково. Целевой стимул мог быть один --- два условия: иконка iOS (Outgoing Tray) и иконка Android (Three Dots) --- или их могло быть два --- и тот, и другой. Дополнительно варьировалось количество стимулов в пробе --- 8, 12, 16. Фиксировалось время поиска целевого стимула (время реакции) --- от начала пробы до клика испытуемого --- а также координаты клика. Дополнительно были записаны данные об используемой платформе смартфона --- iOS или Android.

:::



## Основные задания {#pr4_main}

### #1 {#pr4-1-title}

<img id="pr4-1-level" class="level"/>

::: {#pr4-1-task .task}

Скачайте [архив с данными](https://drive.google.com/uc?export=download&id=1QylwW2EtwpEr_dJSOKYJIRoKm1epkQbJ) и разархивируйте его в проект курса.

Сколько файлов данных есть в нашем распоряжении?

:::

::: {#pr4-1-autocheck .autocheck}
::: {#pr4-1-ir .input-requirements}
Описание формата инпута.
:::

<input class="autocheck-input" type="text" id="pr4-1" placeholder="Введите ответ…">

<input class="autocheck-button" type="button" value="Проверить" onclick="check('pr4-1')">

::: {#pr4-1-fb .autocheck-feedback}
:::
:::

::: hints-wrapper
<details class="hints" id="pr4-1-hints">

<summary>Подсказка</summary>

`dir()` + `length()`

</details>
:::

### #2 {#pr4-2-title}

<img id="pr4-2-level" class="level"/>

::: {#pr4-2-task .task}

Поскольку все данные собирались на одном и том же ПО, справедливо предположить, что структура всех файлов одинакова. Поработаем сначала с одним из них. Например, с первым.

Загрузите данные из файла `01.xlsx` в R. Изучите их структуру.

:::

::: {#pr4-2-autocheck .autocheck}
::: {#pr4-2-ir .input-requirements}
Описание формата инпута.
:::

<input class="autocheck-input" type="text" id="pr4-2" placeholder="Введите ответ…">

<input class="autocheck-button" type="button" value="Проверить" onclick="check('pr4-2')">

::: {#pr4-2-fb .autocheck-feedback}
:::
:::

::: hints-wrapper
<details class="hints" id="pr4-2-hints">

<summary>Подсказки</summary>

* Формат файла данных --- таблица Excel. Для её чтения есть специальные функции. Например, `read_xlsx()` из пакета `readxl`.
* У файлов Excel есть одна особенность организации --- в них может быть несколько датасетов одновременно. Изучите документацию функции `read_xlsx`, чтобы выяснить, как справиться с этой ситуацией.

</details>
:::

### #3 {#pr4-3-title}

<img id="pr4-3-level" class="level"/>

::: {#pr4-3-task .task}
Для анализа данных нам нужны не все колонки, которые записал PsychoPy, а только следующие:

* независимые переменные:
    * `trialtype` --- тип пробы (какой был целевой стимул) (`tray` --- Outgoing Tray, `dots` --- Three Dots, `both` --- оба)
    * `setsize` --- количество стимулов в пробе (`8`, `12`, `16`)
* зависимые переменные (или те переменные, на основе которых мы их посчитаем):
    * `mouse_main1.time_raw` --- время до первого клика (s)
    * `mouse_main1.x_raw` --- координата `x` первого клика (px)
    * `mouse_main1.y_raw` --- координата `y` первого клика (px)
    * `mouse_main2.time_raw` --- время до второго клика (s)
    * `mouse_main2.x_raw` --- координата `x` второго клика (px)
    * `mouse_main2.y_raw` --- координата `y` второго клика (px)
* `numtrial` ---- номер пробы в исходном файле с координатами

Отфильтруйте из данных необходимые переменные.

:::

::: {#pr4-3-autocheck .autocheck}
::: {#pr4-3-ir .input-requirements}
Описание формата инпута.
:::

<input class="autocheck-input" type="text" id="pr4-3" placeholder="Введите ответ…">

<input class="autocheck-button" type="button" value="Проверить" onclick="check('pr4-3')">

::: {#pr4-3-fb .autocheck-feedback}
:::
:::

::: hints-wrapper
<details class="hints" id="pr4-3-hints">

<summary>Подсказка</summary>

`select()`

</details>
:::

### #4 {#pr4-4-title}

<img id="pr4-4-level" class="level"/>

::: {#pr4-4-task .task}
Поскольку работая с тибблом удобно обращаться к переменным по имени, полезно будет их переименовать, ибо обращаться по дефолтным именам совершенно неудобно.

Переименуйте отобранный колонки так, чтобы они назывались:

* `time1` --- время до первого клика (s)
* `click1x` --- координата `x` первого клика (px)
* `click1y` --- координата `y` первого клика (px)
* `time2` --- время до второго клика (s)
* `click2x` --- координата `x` второго клика (px)
* `click2y` --- координата `y` второго клика (px)

:::

::: {#pr4-4-autocheck .autocheck}
::: {#pr4-4-ir .input-requirements}
Описание формата инпута.
:::

<input class="autocheck-input" type="text" id="pr4-4" placeholder="Введите ответ…">

<input class="autocheck-button" type="button" value="Проверить" onclick="check('pr4-4')">

::: {#pr4-4-fb .autocheck-feedback}
:::
:::

::: hints-wrapper
<details class="hints" id="pr4-4-hints">

<summary>Подсказка</summary>

`rename()`

</details>
:::

### #5 {#pr4-5-title}

<img id="pr4-5-level" class="level"/>

::: {#pr4-5-task .task}

Выясните, есть ли в данных строки с пропущенными значениями. Посчитайте количество пропущенных значений в каждом столбце.

:::

::: {#pr4-5-autocheck .autocheck}
::: {#pr4-5-ir .input-requirements}
Описание формата инпута.
:::

<input class="autocheck-input" type="text" id="pr4-5" placeholder="Введите ответ…">

<input class="autocheck-button" type="button" value="Проверить" onclick="check('pr4-5')">

::: {#pr4-5-fb .autocheck-feedback}
:::
:::

::: hints-wrapper
<details class="hints" id="pr4-5-hints">

<summary>Подсказкa</summary>

`sapply(is.na) %>% apply(2, sum)`

</details>
:::

### #6 {#pr4-6-title}

<img id="pr4-6-level" class="level"/>

::: {#pr4-6-task .task}

Так как в эксперименте не было ограничения времени на ответ, обнаруженные пропуски имеют исключительно техническое происхождение и связаны с тем, как PsychoPy записывает данные в Excel-формат. После основного датасета он пропускает строчку и дописывает 8 строк служебной информации.

Так как в отобранных колонках этой информации нет, мы можем смело отрезать последние 9 строк датасета. Известно, что в эксперименте было всего 450 проб, а в аутпуте PsychoPy пишет в каждой строке одну пробу. Таким образом из данных нам нужны первы 450 строк.

Отберите необходимые строки из данных.

:::

::: {#pr4-6-autocheck .autocheck}
::: {#pr4-6-ir .input-requirements}
Описание формата инпута.
:::

<input class="autocheck-input" type="text" id="pr4-6" placeholder="Введите ответ…">

<input class="autocheck-button" type="button" value="Проверить" onclick="check('pr4-6')">

::: {#pr4-6-fb .autocheck-feedback}
:::
:::

::: hints-wrapper
<details class="hints" id="pr4-6-hints">

<summary>Подсказка</summary>

`slice()`

</details>
:::

### #7 {#pr4-7-title}

<img id="pr4-7-level" class="level"/>

::: {#pr4-7-task .task}
Для анализа нам будут нужны не все пробы, а только те, в которых экспериментальное условие было `tray` или `dots`. Это связано с тем, что пробы `both` содержали два целевых стимула, и их анализ будет отличаться от остальных.

Отберите необходимые строки из данных.

:::

::: {#pr4-7-autocheck .autocheck}
::: {#pr4-7-ir .input-requirements}
Описание формата инпута.
:::

<input class="autocheck-input" type="text" id="pr4-7" placeholder="Введите ответ…">

<input class="autocheck-button" type="button" value="Проверить" onclick="check('pr4-7')">

::: {#pr4-7-fb .autocheck-feedback}
:::
:::

::: hints-wrapper
<details class="hints" id="pr4-7-hints">

<summary>Подсказка</summary>

`filter()`

</details>
:::

### #8 {#pr4-8-title}

<img id="pr4-8-level" class="level"/>

::: {#pr4-8-task .task}
Мы почти привели наши данные к опрятному виду --- осталось добавить индентификатор, чтобы мы могли различить данные разных испытуемых.

Добавьте в датасет столбец `id`, в котором будет содержаться значение `1` во всех строках, так как это данные первого испытуемого.

:::

::: {#pr4-8-autocheck .autocheck}
::: {#pr4-8-ir .input-requirements}
Описание формата инпута.
:::

<input class="autocheck-input" type="text" id="pr4-8" placeholder="Введите ответ…">

<input class="autocheck-button" type="button" value="Проверить" onclick="check('pr4-8')">

::: {#pr4-8-fb .autocheck-feedback}
:::
:::

::: hints-wrapper
<details class="hints" id="pr4-8-hints">

<summary>Подсказка</summary>

`mutate()`

</details>
:::

### #9 {#pr4-9-title}

<img id="pr4-9-level" class="level"/>

::: {#pr4-9-task .task}

Отлично! Мы причесали наши данные. Теперь нам надо провернуть всё то же самые с остальными файлами. Чтобы оптимизировать этот процесс, давайте обрнем написанный нами код в функцию.

Напишите функцию, которая будет осуществлять предобработку данных. Функция должна принимать на вход два аргумента:

* путь к файлу данных
* `id` испытуемого

Функция должна загружать данные и производить их предобработку аналогично тому, что мы делали в заданиях выше.

Функция должна возвращать предобработанный датасет, соответствующий виду, который мы получили в [предыдущем задании](#pr4-8-title).

Проверьте, как отбработает функция на файле `02.xlsx`.
:::

::: {#pr4-9-autocheck .autocheck}
::: {#pr4-9-ir .input-requirements}
Описание формата инпута.
:::

<input class="autocheck-input" type="text" id="pr4-9" placeholder="Введите ответ…">

<input class="autocheck-button" type="button" value="Проверить" onclick="check('pr4-9')">

::: {#pr4-9-fb .autocheck-feedback}
:::
:::

::: {.hints-wrapper hidden="true"}
<details class="hints" id="pr4-9-hints">

<summary>Подсказки</summary>

<details class="hint">

<summary>Как делать задание?</summary>

</details>

<details class="hint">

<summary>Что надо сделать?</summary>

</details>

<details class="hint">

<summary>Ответ неверный</summary>

</details>

</details>
:::

### #10 {#pr4-10-title}

<img id="pr4-10-level" class="level"/>

::: {#pr4-10-task .task}

Наша конечная цель --- получить единый датасет из всех данных, которые у нас в наличии. Мы уже добились того, что наша функция возвращает нам ровный и красивый tibble. Осталось лишь поставить их тибблы друг на друга, чтобы получить то, что нам нужно.

Объедините резльтаты предобработки данных `01.xlsx` и `02.xlsx` в один объект.

:::

::: {#pr4-10-autocheck .autocheck}
::: {#pr4-10-ir .input-requirements}
Описание формата инпута.
:::

<input class="autocheck-input" type="text" id="pr4-10" placeholder="Введите ответ…">

<input class="autocheck-button" type="button" value="Проверить" onclick="check('pr4-10')">

::: {#pr4-10-fb .autocheck-feedback}
:::
:::

::: hints-wrapper
<details class="hints" id="pr4-10-hints">

<summary>Подсказка</summary>

`bind_rows()`

</details>
:::

### #11 {#pr4-11-title}

<img id="pr4-11-level" class="level"/>

::: {#pr4-11-task .task}
Всё готово для того, чтобы собрать итоговый датасет.

Напишите цикл, в котором данные будут загружаться, предобрабатываться и объединяться в объект `share`. 

:::

::: {#pr4-11-autocheck .autocheck}
::: {#pr4-11-ir .input-requirements}
Описание формата инпута.
:::

<input class="autocheck-input" type="text" id="pr4-11" placeholder="Введите ответ…">

<input class="autocheck-button" type="button" value="Проверить" onclick="check('pr4-11')">

::: {#pr4-11-fb .autocheck-feedback}
:::
:::

::: hints-wrapper
<details class="hints" id="pr4-11-hints">

<summary>Подсказка</summary>

Ошибка? Посмотрите, что за файлы лежат в папке с данными.

</details>
:::

### #12 {#pr4-12-title}

<img class="level"/>

::: {#pr4-12-task .task}
Изучите структуру получившихся данных. Проверьте, совпадает ли число индентификаторов с количеством данных.
:::

::: {#pr4-12-autocheck .autocheck}
::: {#pr4-12-ir .input-requirements}
Описание формата инпута.
:::

<input class="autocheck-input" type="text" id="pr4-12" placeholder="Введите ответ…">

<input class="autocheck-button" type="button" value="Проверить" onclick="check('pr4-12')">

::: {#pr4-12-fb .autocheck-feedback}
:::
:::

::: {.hints-wrapper hidden="true"}
<details class="hints" id="pr4-12-hints">

<summary>Подсказки</summary>

<details class="hint">

<summary>Как делать задание?</summary>

</details>

<details class="hint">

<summary>Что надо сделать?</summary>

</details>

<details class="hint">

<summary>Ответ неверный</summary>

</details>

</details>
:::

### #13 {#pr4-13-title}

<img id="pr4-13-level" class="level"/>

::: task

* Отсортируйте датасет по номеру пробы (`numtrial`) от первого до последнего.
* Отсортируйте датасет по номеру пробы (`numtrial`) и идентификатору испытуемого (`id`).

:::

::: {#pr4-13-autocheck .autocheck}
::: {#pr4-13-ir .input-requirements}
Описание формата инпута.
:::

<input class="autocheck-input" type="text" id="pr4-13" placeholder="Введите ответ…">

<input class="autocheck-button" type="button" value="Проверить" onclick="check('pr4-13')">

::: {#pr4-13-fb .autocheck-feedback}
:::
:::

::: hints-wrapper
<details class="hints" id="pr4-13-hints">

<summary>Подсказка</summary>

`arrange()`

</details>
:::

### #14 {#pr4-14-title}

<img id="pr4-14-level" class="level"/>

::: {#pr4-14-task .task}

Проверьте, все ли сочетания экспериментальных условий --- `trialtype` и `setsize` --- представлены в датасете.

:::

::: {#pr4-14-autocheck .autocheck}
::: {#pr4-14-ir .input-requirements}
Описание формата инпута.
:::

<input class="autocheck-input" type="text" id="pr4-14" placeholder="Введите ответ…">

<input class="autocheck-button" type="button" value="Проверить" onclick="check('pr4-14')">

::: {#pr4-14-fb .autocheck-feedback}
:::
:::

::: hints-wrapper
<details class="hints" id="pr4-14-hints">

<summary>Подсказка</summary>

`distinct()`

</details>
:::

### #15 {#pr4-15-title}

<img id="pr4-15-level" class="level"/>

::: {#pr4-15-task .task}

В описании данных в начале страницы упоминалось, что в ходе исследования собирались данные об используемой платформе. Их можно найти по [ссылке](https://raw.githubusercontent.com/angelgardt/wlm2023/master/data/pr4/share_platform.csv).

Загрузите данные о платформе в объект `platform`.

:::

::: {#pr4-15-autocheck .autocheck}
::: {#pr4-15-ir .input-requirements}
Описание формата инпута.
:::

<input class="autocheck-input" type="text" id="pr4-15" placeholder="Введите ответ…">

<input class="autocheck-button" type="button" value="Проверить" onclick="check('pr4-15')">

::: {#pr4-15-fb .autocheck-feedback}
:::
:::

::: {.hints-wrapper hidden="true"}
<details class="hints" id="pr4-15-hints">

<summary>Подсказки</summary>

<details class="hint">

<summary>Как делать задание?</summary>

</details>

<details class="hint">

<summary>Что надо сделать?</summary>

</details>

<details class="hint">

<summary>Ответ неверный</summary>

</details>

</details>
:::

### #16 {#pr4-16-title}

<img id="pr4-16-level" class="level"/>

::: {#pr4-16-task .task}

Чтобы наши данные содержали все переменные, которые фиксировались в эксперименте, нам необходимо объединить датасеты `share` и `platfrom`. При этом объединение необходимо произвести так, чтобы совпали `id` между датасетами, так как строки с одним и тем же индентификатором относятся к одному и тому же испытуемому.

Объедините датасеты `share` и `platform` по переменной `id`. Перезапишите объект `share`.

:::

::: {#pr4-16-autocheck .autocheck}
::: {#pr4-16-ir .input-requirements}
Описание формата инпута.
:::

<input class="autocheck-input" type="text" id="pr4-16" placeholder="Введите ответ…">

<input class="autocheck-button" type="button" value="Проверить" onclick="check('pr4-16')">

::: {#pr4-16-fb .autocheck-feedback}
:::
:::

::: hints-wrapper
<details class="hints" id="pr4-16-hints">

<summary>Подсказка</summary>

`..._join()`

</details>
:::

### #17 {#pr4-17-title}

<img id="pr4-17-level" class="level"/>

::: {#pr4-17-task .task}
Супер! Наши данные готовы к тому, чтобы мы что-нибудь на них посчитали.

Для анализа нам необходимо аггрегироваь данные --- посчитать среднее время реакции и его стандартное отклонение по всем сочетаниям условий для каждого респондента. Для этого нам понадобится группировка. Разберемся сначала с ней отдельно.

Сгруппируйте датасет `share` по идентификатору испытуемого.

Что изменилось в датасете?

:::

::: {#pr4-17-autocheck .autocheck}
::: {#pr4-17-ir .input-requirements}
Описание формата инпута.
:::

<input class="autocheck-input" type="text" id="pr4-17" placeholder="Введите ответ…">

<input class="autocheck-button" type="button" value="Проверить" onclick="check('pr4-17')">

::: {#pr4-17-fb .autocheck-feedback}
:::
:::

::: hints-wrapper
<details class="hints" id="pr4-17-hints">

<summary>Подсказка</summary>

`group_by()`

</details>
:::

### #18 {#pr4-18-title}

<img id="pr4-18-level" class="level"/>

::: {#pr4-18-task .task}

Рассчитайте среднее время реакции и его стандартное отклонение по всем сочетаниям условий для каждого респондента на данных `share`. Результат сохраните в объект `share_agg`.

:::

::: {#pr4-18-autocheck .autocheck}
::: {#pr4-18-ir .input-requirements}
Описание формата инпута.
:::

<input class="autocheck-input" type="text" id="pr4-18" placeholder="Введите ответ…">

<input class="autocheck-button" type="button" value="Проверить" onclick="check('pr4-18')">

::: {#pr4-18-fb .autocheck-feedback}
:::
:::

::: hints-wrapper
<details class="hints" id="pr4-18-hints">

<summary>Подсказка</summary>

`group_by() %>% summarise()`, `summarise(..., .by = ...)`

</details>
:::

### #19 {#pr4-19-title}

<img id="pr4-19-level" class="level"/>

::: {#pr4-19-task .task}

a. Переведите данные `share_agg` в длинный формат.
b. Переведите данные `share_agg` в широкий формат так, чтобы в каждой колонке было среднее время реакции для одного из условий переменной `setsize`.

:::

::: {#pr4-19-autocheck .autocheck}
::: {#pr4-19-ir .input-requirements}
Описание формата инпута.
:::

<input class="autocheck-input" type="text" id="pr4-19" placeholder="Введите ответ…">

<input class="autocheck-button" type="button" value="Проверить" onclick="check('pr4-19')">

::: {#pr4-19-fb .autocheck-feedback}
:::
:::

::: hints-wrapper
<details class="hints" id="pr4-19-hints">

<summary>Подсказки</summary>

`pivot_longer()`, `pivot_wider()`

</details>
:::

### #20 {#pr4-20-title}

<img id="pr4-20-level" class="level"/>

::: {#pr4-20-task .task}

Экспортируйте результат аггрегации данных в [задания 18](#pr4-18-title) в формате CSV.

:::

::: {#pr4-20-autocheck .autocheck}
::: {#pr4-20-ir .input-requirements}
Описание формата инпута.
:::

<input class="autocheck-input" type="text" id="pr4-20" placeholder="Введите ответ…">

<input class="autocheck-button" type="button" value="Проверить" onclick="check('pr4-20')">

::: {#pr4-20-fb .autocheck-feedback}
:::
:::

::: hints-wrapper
<details class="hints" id="pr4-20-hints">

<summary>Подсказка</summary>

`write_csv()`

</details>
:::

## Дополнительные задания {#pr4_add}

### #1 {#pr4-21-title}

<img id="pr4-21-level" class="level"/>

::: {#pr4-21-task .task}
Поработаем с регулярным выражениями. У нас есть вектор с датами, которые указаны в совершенно разных форматах. Кроме того, некоторые из них явно содержать ошибки. Напишем регулярку, которая позволить отобрать корректные даты.

```{r, eval=FALSE}
dates <- c('21.92.2001', '19.11.12' '16.o1.2001', '01.04.1994', '5-3-2011', '6/04/1999')
```

В заданиях 1--5 будем работать с форматом даты `dd.mm.yyyy`. Проверять работу регулярный выражений будем с помощью функции `str_detect()`.

Создайте вектор `dates` с помощью кода выше.

:::

::: {#pr4-21-autocheck .autocheck}
::: {#pr4-21-ir .input-requirements}
Описание формата инпута.
:::

<input class="autocheck-input" type="text" id="pr4-21" placeholder="Введите ответ…">

<input class="autocheck-button" type="button" value="Проверить" onclick="check('pr4-21')">

::: {#pr4-21-fb .autocheck-feedback}
:::
:::

::: {.hints-wrapper hidden="true"}
<details class="hints" id="pr4-21-hints">

<summary>Подсказки</summary>

<details class="hint">

<summary>Как делать задание?</summary>

</details>

<details class="hint">

<summary>Что надо сделать?</summary>

</details>

<details class="hint">

<summary>Ответ неверный</summary>

</details>

</details>
:::

### #2 {#pr4-22-title}

<img id="pr4-22-level" class="level"/>

::: {#pr4-22-task .task}

Напишите регулярное выражение, которое будет отбирать даты с точками. Проверьте корректность её работы.

:::

::: {#pr4-22-autocheck .autocheck}
::: {#pr4-22-ir .input-requirements}
Описание формата инпута.
:::

<input class="autocheck-input" type="text" id="pr4-22" placeholder="Введите ответ…">

<input class="autocheck-button" type="button" value="Проверить" onclick="check('pr4-22')">

::: {#pr4-22-fb .autocheck-feedback}
:::
:::

::: {.hints-wrapper hidden="true"}
<details class="hints" id="pr4-22-hints">

<summary>Подсказки</summary>

<details class="hint">

<summary>Как делать задание?</summary>

</details>

<details class="hint">

<summary>Что надо сделать?</summary>

</details>

<details class="hint">

<summary>Ответ неверный</summary>

</details>

</details>
:::

### #3 {#pr4-23-title}

<img id="pr4-23-level" class="level"/>

::: {#pr4-23-task .task}
Напишите регулярное выражение, которое будет отбирать даты, в которых между точками содержатся только цифры. Проверьте корректность её работы.
:::

::: {#pr4-23-autocheck .autocheck}
::: {#pr4-23-ir .input-requirements}
Описание формата инпута.
:::

<input class="autocheck-input" type="text" id="pr4-23" placeholder="Введите ответ…">

<input class="autocheck-button" type="button" value="Проверить" onclick="check('pr4-23')">

::: {#pr4-23-fb .autocheck-feedback}
:::
:::

::: {.hints-wrapper hidden="true"}
<details class="hints" id="pr4-23-hints">

<summary>Подсказки</summary>

<details class="hint">

<summary>Как делать задание?</summary>

</details>

<details class="hint">

<summary>Что надо сделать?</summary>

</details>

<details class="hint">

<summary>Ответ неверный</summary>

</details>

</details>
:::

### #4 {#pr4-24-title}

<img id="pr4-24-level" class="level"/>

::: {#pr4-24-task .task}
Напишите регулярное выражение, которое будет отбирать даты, в которых между точками будет содержатся только определенное количество цифр --- две в дне, две в месяце и четыре в году. Проверьте корректность её работы.
:::

::: {#pr4-24-autocheck .autocheck}
::: {#pr4-24-ir .input-requirements}
Описание формата инпута.
:::

<input class="autocheck-input" type="text" id="pr4-24" placeholder="Введите ответ…">

<input class="autocheck-button" type="button" value="Проверить" onclick="check('pr4-24')">

::: {#pr4-24-fb .autocheck-feedback}
:::
:::

::: {.hints-wrapper hidden="true"}
<details class="hints" id="pr4-24-hints">

<summary>Подсказки</summary>

<details class="hint">

<summary>Как делать задание?</summary>

</details>

<details class="hint">

<summary>Что надо сделать?</summary>

</details>

<details class="hint">

<summary>Ответ неверный</summary>

</details>

</details>
:::

### #5 {#pr4-25-title}

<img id="pr4-25-level" class="level"/>

::: {#pr4-25-task .task}

Напишите регулярное выражение, которое будет отбирать даты, в которых между точками будет содержатся только определенное количество цифр --- две в дне, две в месяце и четыре в году --- при этом в первой цифре дня и месяца могуть встречаться только допустимые цифры. Проверьте корректность её работы.

:::

::: {#pr4-25-autocheck .autocheck}
::: {#pr4-25-ir .input-requirements}
Описание формата инпута.
:::

<input class="autocheck-input" type="text" id="pr4-25" placeholder="Введите ответ…">

<input class="autocheck-button" type="button" value="Проверить" onclick="check('pr4-25')">

::: {#pr4-25-fb .autocheck-feedback}
:::
:::

::: {.hints-wrapper hidden="true"}
<details class="hints" id="pr4-25-hints">

<summary>Подсказки</summary>

<details class="hint">

<summary>Как делать задание?</summary>

</details>

<details class="hint">

<summary>Что надо сделать?</summary>

</details>

<details class="hint">

<summary>Ответ неверный</summary>

</details>

</details>
:::

### #6 {#pr4-26-title}

<img id="pr4-26-level" class="level"/>

```{r 26, eval=FALSE, echo=FALSE}
tibble(file = dir("../../CogLoad-angelgardt-data-analysis/data-pav")) %>% 
  write_csv("../data/pr4/p4-files.csv")
```

::: {#pr4-26-task .task}

Отлично! С регулярками понакомились. Теперь задачка посерьезнее.

[По ссылке](https://raw.githubusercontent.com/angelgardt/wlm2023/master/data/pr4/p4-files.csv) лежит файл CSV, в котором перечислены названия файлов данных некоторого эксперимента. Названия имеют следующую структуру:

```
000AAAA_entire_exp_2022-06-01_15h12.27.341.csv
```

* `000AAAA` --- идентификатор респондента
* `entire_exp` --- название файла эксперимента
* `2022-06-01` --- дата прохождения эксперимента
* `15h12.27.341` --- время начала эксперимента (с точностью до миллисекунд).

Загрузите данные в объект `fls`. Добавьте к имеющейся колонке `file`:

* колонку `id`, в которой будет содержаться идентификатор респондента, извлеченный из названия файла
* колонку `datetime`, в которой будут содержаться дата и время прохождения эксперимента (без миллисекунд), извлеченные из названия файла (формат оставьте без изменения).

Перезапишите объект `fls`.

:::

::: {#pr4-26-autocheck .autocheck}
::: {#pr4-26-ir .input-requirements}
Описание формата инпута.
:::

<input class="autocheck-input" type="text" id="pr4-26" placeholder="Введите ответ…">

<input class="autocheck-button" type="button" value="Проверить" onclick="check('pr4-26')">

::: {#pr4-26-fb .autocheck-feedback}
:::
:::

::: {.hints-wrapper hidden="true"}
<details class="hints" id="pr4-26-hints">

<summary>Подсказки</summary>

<details class="hint">

<summary>Как делать задание?</summary>

</details>

<details class="hint">

<summary>Что надо сделать?</summary>

</details>

<details class="hint">

<summary>Ответ неверный</summary>

</details>

</details>
:::

### #7 {#pr4-27-title}

<img id="pr4-27-level" class="level"/>

::: {#pr4-27-task .task}

Приведите содержимое колонки `datetime` к формату `yyyy-mm-dd hh:mm:ss`. Перезапишите объект `fls`.

:::

::: {#pr4-27-autocheck .autocheck}
::: {#pr4-27-ir .input-requirements}
Описание формата инпута.
:::

<input class="autocheck-input" type="text" id="pr4-27" placeholder="Введите ответ…">

<input class="autocheck-button" type="button" value="Проверить" onclick="check('pr4-27')">

::: {#pr4-27-fb .autocheck-feedback}
:::
:::

::: {.hints-wrapper hidden="true"}
<details class="hints" id="pr4-27-hints">

<summary>Подсказки</summary>

<details class="hint">

<summary>Как делать задание?</summary>

</details>

<details class="hint">

<summary>Что надо сделать?</summary>

</details>

<details class="hint">

<summary>Ответ неверный</summary>

</details>

</details>
:::

### #8 {#pr4-28-title}

<img id="pr4-28-level" class="level"/>

::: {#pr4-28-task .task}

Экспортируйте получившийся датасет `fls` в формате CSV.

:::

::: {#pr4-28-autocheck .autocheck}
::: {#pr4-28-ir .input-requirements}
Описание формата инпута.
:::

<input class="autocheck-input" type="text" id="pr4-28" placeholder="Введите ответ…">

<input class="autocheck-button" type="button" value="Проверить" onclick="check('pr4-28')">

::: {#pr4-28-fb .autocheck-feedback}
:::
:::

::: {.hints-wrapper hidden="true"}
<details class="hints" id="pr4-28-hints">

<summary>Подсказки</summary>

<details class="hint">

<summary>Как делать задание?</summary>

</details>

<details class="hint">

<summary>Что надо сделать?</summary>

</details>

<details class="hint">

<summary>Ответ неверный</summary>

</details>

</details>
:::

### #9 {#pr4-29-title}

<img id="pr4-29-level" class="level"/>

::: {#pr4-29-task .task}

Возьмите датасет `share` из [задания 16](#pr4-16-title) и объедините его с данными из файла `targetpositions.xlsx`, с которым мы сталкивались, когда запускали цикл.

Перезапишите объект `share`.
:::

::: {#pr4-29-autocheck .autocheck}
::: {#pr4-29-ir .input-requirements}
Описание формата инпута.
:::

<input class="autocheck-input" type="text" id="pr4-29" placeholder="Введите ответ…">

<input class="autocheck-button" type="button" value="Проверить" onclick="check('pr4-29')">

::: {#pr4-29-fb .autocheck-feedback}
:::
:::

::: {.hints-wrapper hidden="true"}
<details class="hints" id="pr4-29-hints">

<summary>Подсказки</summary>

<details class="hint">

<summary>Как делать задание?</summary>

</details>

<details class="hint">

<summary>Что надо сделать?</summary>

</details>

<details class="hint">

<summary>Ответ неверный</summary>

</details>

</details>
:::

### #10 {#pr4-30-title}

<img id="pr4-30-level" class="level"/>

::: {#pr4-30-task .task}

В этом файле `targetpositions.xlsx` содержатся координаты, в которые должен был попасть испытуемый при клике на целевой стимул. Нам интересуют столбцы `posxmin1`, `posixmax1`, `posymin1` и `posymax1`.

Первые два задают границы клика по горизонтали, а вторые два --- по вертикали. Если координаты клика испытуемого попадают вэти диапазоны, то клик считается верным. Если не попадают, то клик ошибочен.

a. Добавьте в датасет `share` колонку `correct`, в которой будет обозначено с помощью логического значения, является ли клик в данной пробе верным.
b. Рассчитайте точность кликов каждого респондента в каждом из сочетаний экспериментальных условий.

:::

::: {#pr4-30-autocheck .autocheck}
::: {#pr4-30-ir .input-requirements}
Описание формата инпута.
:::

<input class="autocheck-input" type="text" id="pr4-30" placeholder="Введите ответ…">

<input class="autocheck-button" type="button" value="Проверить" onclick="check('pr4-30')">

::: {#pr4-30-fb .autocheck-feedback}
:::
:::

::: {.hints-wrapper hidden="true"}
<details class="hints" id="pr4-30-hints">

<summary>Подсказки</summary>

<details class="hint">

<summary>Как делать задание?</summary>

</details>

<details class="hint">

<summary>Что надо сделать?</summary>

</details>

<details class="hint">

<summary>Ответ неверный</summary>

</details>

</details>
:::

```{=html}
<!--- CHANGE pr4 TO pr<n> IN THE LINES BELOW--->
<script type="text/javascript" src="./js/pr4.json"></script>
<script type="text/javascript" src="./js/pr.js"></script>
```
