# P7 // Случайный эксперимент. Случайные величины {#pr7 .unnumbered}

```{=html}
<!--
REPLACE ALL pr7 TO pr<n> WITH MATCH CASE
-->
```

```{r opts, echo=FALSE, eval=TRUE, message=FALSE, warning=FALSE}
knitr::opts_chunk$set(echo = FALSE, eval = FALSE, message = FALSE, warning = FALSE)
```

```{r pkgs, eval=TRUE}
library(tidyverse)
theme_set(theme_bw())
```

{{< include ../book/_symbols.qmd >}}

## Основные задания {#pr7_main}

### #1 {#pr7-1-title}

<img id="pr7-1-level" class="level"/>

::: {#pr7-1-task .task}

Какова вероятность, что при броске трехгранного игрального кубика:

a. выпадет число от 1 до 3?
a. выпадет 1?
a. выпадет 3?
a. выпадет 4?

:::

::: {#pr7-1-autocheck .autocheck}
::: {#pr7-1-ir .input-requirements}
Описание формата инпута.
:::

<input class="autocheck-input" type="text" id="pr7-1" placeholder="Введите ответ…">

<input class="autocheck-button" type="button" value="Проверить" onclick="check('pr7-1')">

::: {#pr7-1-fb .autocheck-feedback}
:::
:::

::: {.hints-wrapper hidden="true"}
<details class="hints" id="pr7-1-hints">

<summary>Подсказки</summary>

<details class="hint">

<summary>Как делать задание?</summary>

</details>

<details class="hint">

<summary>Что надо сделать?</summary>

</details>

<details class="hint">

<summary>Ответ неверный</summary>

</details>

</details>
:::

### #2 {#pr7-2-title}

<img id="pr7-2-level" class="level"/>

::: {#pr7-2-task .task}

Какова вероятность, что при броске четырехгранного игрального кубика выпадет:

a. выпадет 1?
a. выпадет 1 или 2?
a. выпадет 1, 2 или 3?
a. выпадет 2 или 4?

:::

::: {#pr7-2-autocheck .autocheck}
::: {#pr7-2-ir .input-requirements}
Описание формата инпута.
:::

<input class="autocheck-input" type="text" id="pr7-2" placeholder="Введите ответ…">

<input class="autocheck-button" type="button" value="Проверить" onclick="check('pr7-2')">

::: {#pr7-2-fb .autocheck-feedback}
:::
:::

::: {.hints-wrapper hidden="true"}
<details class="hints" id="pr7-2-hints">

<summary>Подсказки</summary>

<details class="hint">

<summary>Как делать задание?</summary>

</details>

<details class="hint">

<summary>Что надо сделать?</summary>

</details>

<details class="hint">

<summary>Ответ неверный</summary>

</details>

</details>
:::

### #3 {#pr7-3-title}

<img id="pr7-3-level" class="level"/>

::: {#pr7-3-task .task}

По [ссылке](https://github.com/angelgardt/wlm2023/raw/master/data/pr7/dice.RData) расположен файл `.RData` с симуляцией двух четырехгранных игральных кубиков `dice1` и `dice2`. Один из них является честным, другой --- нечестным.

Выясните, каким именно является каким.

:::

```{r pr7-3-dice}
# rm(list = ls())
dice1 <- function(n) {
  sample(1:4, n, replace = TRUE)
}
dice2 <- function(n) {
  sample(1:4, n, replace = TRUE, prob = c(rep(1, 3), 2))
}
save.image("../data/pr7/dice.RData")
rm(list = ls())
```

```{r}
load(url("https://github.com/angelgardt/wlm2023/raw/master/data/pr7/dice.RData"))

dice1(10000) %>% table() %>% `/`(10000)
dice2(10000) %>% table() %>% `/`(10000)

```

::: {#pr7-3-autocheck .autocheck}
::: {#pr7-3-ir .input-requirements}
Описание формата инпута.
:::

<input class="autocheck-input" type="text" id="pr7-3" placeholder="Введите ответ…">

<input class="autocheck-button" type="button" value="Проверить" onclick="check('pr7-3')">

::: {#pr7-3-fb .autocheck-feedback}
:::
:::

::: {.hints-wrapper hidden="true"}
<details class="hints" id="pr7-3-hints">

<summary>Подсказки</summary>

<details class="hint">

<summary>Как делать задание?</summary>

</details>

<details class="hint">

<summary>Что надо сделать?</summary>

</details>

<details class="hint">

<summary>Ответ неверный</summary>

</details>

</details>
:::

### #4 {#pr7-4-title}

<img id="pr7-4-level" class="level"/>

::: {#pr7-4-task .task}

Если дискретная случайная величина определена на конечном множестве элементрных исходов, то её функцию вероятности можно задать с помощью таблицы:

|$X$|$x_1$|$x_2$|$x_3$|$...$|$x_n$|
|:---|:---|:---|:---|:---|:---|
|$\prob(X=x)$|$p_1$|$p_2$|$p_3$|$...$|$p_n$|

Тогда математическое ожидание такой случайной величины будет определяться следующим образом:

$$
\expect(X) = \sum_{i=1}^n x_i p_i
$$

Дана случайная величина $X$ со следующей функцией вероятности:

|$x$|$0$|$2$|$4$|$8$|$9$|
|:---|:---|:---|:---|:---|:---|
|$\prob(X=x)$|$0.2$|$0.3$|$0.1$|$0.15$|$0.25$|

Найдите математическое ожидание данной случайное величины.

[Отсюда](https://raw.githubusercontent.com/angelgardt/wlm2023/master/data/pr7/pr7-4.csv) можно скачать таблицу, задающую функцию вероятности этой случайной величины.

:::

```{r pr7-4-table}
tibble(x = c(0,2,4,8,9),
       p = c(.2,.3,.1,.15,.25)) %>% 
  write_csv("../data/pr7-4.csv")
```

```{r}

pr7_4 <- read_csv("https://raw.githubusercontent.com/angelgardt/wlm2023/master/data/pr7/pr7-4.csv")
(pr7_4$x * pr7_4$p) %>% sum()

```


::: {#pr7-4-autocheck .autocheck}
::: {#pr7-4-ir .input-requirements}
Описание формата инпута.
:::

<input class="autocheck-input" type="text" id="pr7-4" placeholder="Введите ответ…">

<input class="autocheck-button" type="button" value="Проверить" onclick="check('pr7-4')">

::: {#pr7-4-fb .autocheck-feedback}
:::
:::

::: {.hints-wrapper hidden="true"}
<details class="hints" id="pr7-4-hints">

<summary>Подсказки</summary>

<details class="hint">

<summary>Как делать задание?</summary>

</details>

<details class="hint">

<summary>Что надо сделать?</summary>

</details>

<details class="hint">

<summary>Ответ неверный</summary>

</details>

</details>
:::

### #5 {#pr7-5-title}

<img id="pr7-5-level" class="level"/>

::: {#pr7-5-task .task}

По таблице функции вероятности дискретной случайной величины можно найти и её дисперсию. Она определяется по формуле:

$$
\var(X) = \expect(X^2) - \big(\expect(X)\big)^2
$$

Для случайной величины из предыдущего задания найдите её дисперсию.

:::

```{r}
pr7_4$x2 <- pr7_4$x^2
((pr7_4$x2 * pr7_4$p) %>% sum()) - ((pr7_4$x * pr7_4$p) %>% sum())^2
```

::: {#pr7-5-autocheck .autocheck}
::: {#pr7-5-ir .input-requirements}
Описание формата инпута.
:::

<input class="autocheck-input" type="text" id="pr7-5" placeholder="Введите ответ…">

<input class="autocheck-button" type="button" value="Проверить" onclick="check('pr7-5')">

::: {#pr7-5-fb .autocheck-feedback}
:::
:::

::: {.hints-wrapper hidden="true"}
<details class="hints" id="pr7-5-hints">

<summary>Подсказки</summary>

<details class="hint">

<summary>Как делать задание?</summary>

</details>

<details class="hint">

<summary>Что надо сделать?</summary>

</details>

<details class="hint">

<summary>Ответ неверный</summary>

</details>

</details>
:::

### #6 {#pr7-6-title}

<img id="pr7-6-level" class="level"/>

::: {#pr7-6-task .task}

Рассчитайте дисперсию следующей случайной величины:

|$x$|$-2$|$-1$|$1$|$3$|$4$|
|:---|:---|:---|:---|:---|:---|
|$\prob(X=x)$|$0.35$|$0.28$|$0.16$|$0.05$|$0.16$|

[Тут](https://raw.githubusercontent.com/angelgardt/wlm2023/master/data/pr7/pr7-6.csv) можно скачать таблицу.

:::

```{r pr7-6-data}
tibble(x = c(-2, -1, 1, 3, 4),
       p = c(0.35, 0.28, 0.16, .05, .16)) %>% 
  write_csv("../data/pr7/pr7-6.csv")
```

```{r}
read_csv("https://raw.githubusercontent.com/angelgardt/wlm2023/master/data/pr7/pr7-6.csv") -> pr7_6

pr7_6 %>% 
  mutate(x2 = x^2) %>% 
  summarise(p = sum(p),
            .by = x2) -> pr7_6_2


(pr7_6_2$x2 * pr7_6_2$p) %>% sum() - ((pr7_6$x * pr7_6$p) %>% sum())^2
```

::: {#pr7-6-autocheck .autocheck}
::: {#pr7-6-ir .input-requirements}
Описание формата инпута.
:::

<input class="autocheck-input" type="text" id="pr7-6" placeholder="Введите ответ…">

<input class="autocheck-button" type="button" value="Проверить" onclick="check('pr7-6')">

::: {#pr7-6-fb .autocheck-feedback}
:::
:::

::: {.hints-wrapper hidden="true"}
<details class="hints" id="pr7-6-hints">

<summary>Подсказки</summary>

<details class="hint">

<summary>Как делать задание?</summary>

</details>

<details class="hint">

<summary>Что надо сделать?</summary>

</details>

<details class="hint">

<summary>Ответ неверный</summary>

</details>

</details>
:::

### #7 {#pr7-7-title}

<img id="pr7-7-level" class="level"/>

::: {#pr7-7-task .task}

Визуализируйте функцию вероятности случайной величины из предыдущего задания.

:::

```{r}
pr7_6 %>% 
  ggplot(aes(factor(x, ordered = TRUE), p)) +
  geom_point() +
  labs(x = "X", y = "Probability")
```

::: {#pr7-7-autocheck .autocheck}
::: {#pr7-7-ir .input-requirements}
Описание формата инпута.
:::

<input class="autocheck-input" type="text" id="pr7-7" placeholder="Введите ответ…">

<input class="autocheck-button" type="button" value="Проверить" onclick="check('pr7-7')">

::: {#pr7-7-fb .autocheck-feedback}
:::
:::

::: {.hints-wrapper hidden="true"}
<details class="hints" id="pr7-7-hints">

<summary>Подсказки</summary>

<details class="hint">

<summary>Как делать задание?</summary>

</details>

<details class="hint">

<summary>Что надо сделать?</summary>

</details>

<details class="hint">

<summary>Ответ неверный</summary>

</details>

</details>
:::

### #8 {#pr7-8-title}

<img id="pr7-8-level" class="level"/>

::: {#pr7-8-task .task}

Некоторая случайная величина подчиняется нормальному распределению с параметрами $\mu = 1.5$ и $\sigma^2 = 2.1$. Визуализируйте график функции плотности распределения этой случайной величины.

:::

```{r, eval=TRUE}
ggplot() +
  geom_function(fun = dnorm, args = list(mean = 1.5, sd = sqrt(2.1))) +
  xlim(-10, 10)
```


::: {#pr7-8-autocheck .autocheck}
::: {#pr7-8-ir .input-requirements}
Описание формата инпута.
:::

<input class="autocheck-input" type="text" id="pr7-8" placeholder="Введите ответ…">

<input class="autocheck-button" type="button" value="Проверить" onclick="check('pr7-8')">

::: {#pr7-8-fb .autocheck-feedback}
:::
:::

::: {.hints-wrapper hidden="true"}

<details class="hints" id="pr7-8-hints">

<summary>Подсказки</summary>

<details class="hint">

<summary>Как делать задание?</summary>

</details>

<details class="hint">

<summary>Что надо сделать?</summary>

</details>

<details class="hint">

<summary>Ответ неверный</summary>

</details>

</details>

:::

### #9 {#pr7-9-title}

<img id="pr7-9-level" class="level"/>

::: {#pr7-9-task .task}

Рассчитайте вероятность того, что случайная величина $X \thicksim \mathcal N(1.5, 2.1)$ из предыдущего задания принимает значения:

a. меньшие 5 
a. большие 4
a. от -1 до 1

:::

```{r}
integrate(dnorm, -Inf, 5, mean = 1.5, sd = sqrt(2.1))
integrate(dnorm, 4, +Inf, mean = 1.5, sd = sqrt(2.1))
1 - integrate(dnorm, -Inf, 4, mean = 1.5, sd = sqrt(2.1))$value
integrate(dnorm, -1, 1, mean = 1.5, sd = sqrt(2.1))
```

::: {#pr7-9-autocheck .autocheck}
::: {#pr7-9-ir .input-requirements}
Описание формата инпута.
:::

<input class="autocheck-input" type="text" id="pr7-9" placeholder="Введите ответ…">

<input class="autocheck-button" type="button" value="Проверить" onclick="check('pr7-9')">

::: {#pr7-9-fb .autocheck-feedback}
:::
:::

::: {.hints-wrapper hidden="true"}
<details class="hints" id="pr7-9-hints">

<summary>Подсказки</summary>

<details class="hint">

<summary>Как делать задание?</summary>

</details>

<details class="hint">

<summary>Что надо сделать?</summary>

</details>

<details class="hint">

<summary>Ответ неверный</summary>

</details>

</details>
:::

### #10 {#pr7-10-title}

<img id="pr7-10-level" class="level"/>

::: {#pr7-10-task .task}

Вы генерируете ID для ваших респондентов как случайную последовательность пяти буквенных символов. Используются только латинские буквы нижнего регистра. В каждом случае символ выбирается случайно. Какова вероятность, что вы сгенерируете ID из пяти одинаковых символов?

:::

```{r}
# length(letters)
(1/26)^5
```

::: {#pr7-10-autocheck .autocheck}
::: {#pr7-10-ir .input-requirements}
Описание формата инпута.
:::

<input class="autocheck-input" type="text" id="pr7-10" placeholder="Введите ответ…">

<input class="autocheck-button" type="button" value="Проверить" onclick="check('pr7-10')">

::: {#pr7-10-fb .autocheck-feedback}
:::
:::

::: {.hints-wrapper hidden="true"}
<details class="hints" id="pr7-10-hints">

<summary>Подсказки</summary>

<details class="hint">

<summary>Как делать задание?</summary>

</details>

<details class="hint">

<summary>Что надо сделать?</summary>

</details>

<details class="hint">

<summary>Ответ неверный</summary>

</details>

</details>
:::

### #11 {#pr7-11-title}

<img id="pr7-11-level" class="level"/>

::: {#pr7-11-task .task}

Чтобы набрать выборку для качественное апробации новой психометрической методики вы обратились в три рекрутинговых агенства. Первое агенство нашло для вас 130 потенциальных респондентов, второе --- 201, третье --- 94. Из интернет отзывов известно, что среди респондентов первого агенства в среднем попадается 5% профессиональных респондетов, второго --- 7%, а третьего --- 2.5%.

Из всех потенциальных респондентов вы выбираете рандомизатором случайного. Какова вероятность, что это профессиональный респондент?

:::

```{r}

agent1 = 130 / (130+201+94)
agent2 = 201 / (130+201+94)
agent3 = 94 / (130+201+94)

agent1 * .05 + agent2 * .07 + agent3 * .025

```

::: {#pr7-11-autocheck .autocheck}
::: {#pr7-11-ir .input-requirements}
Описание формата инпута.
:::

<input class="autocheck-input" type="text" id="pr7-11" placeholder="Введите ответ…">

<input class="autocheck-button" type="button" value="Проверить" onclick="check('pr7-11')">

::: {#pr7-11-fb .autocheck-feedback}
:::
:::

::: {.hints-wrapper hidden="true"}
<details class="hints" id="pr7-11-hints">

<summary>Подсказки</summary>

<details class="hint">

<summary>Как делать задание?</summary>

</details>

<details class="hint">

<summary>Что надо сделать?</summary>

</details>

<details class="hint">

<summary>Ответ неверный</summary>

</details>

</details>
:::

### #12 {#pr7-12-title}

<img id="pr7-12-level" class="level"/>

::: {#pr7-12-task .task}

Выбранный вами в предыдущем задании респондент действительно оказался профессиональным. Какова вероятность, что он был рекрутирован 

* первым агенством?
* вторым агенством?

:::

```{r}
(agent1 * 0.05) / (agent1 * .05 + agent2 * .07 + agent3 * .025)
# (agent3 * 0.07) / (agent1 * .05 + agent2 * .07 + agent3 * .025)
```

::: {#pr7-12-autocheck .autocheck}
::: {#pr7-12-ir .input-requirements}
Описание формата инпута.
:::

<input class="autocheck-input" type="text" id="pr7-12" placeholder="Введите ответ…">

<input class="autocheck-button" type="button" value="Проверить" onclick="check('pr7-12')">

::: {#pr7-12-fb .autocheck-feedback}
:::
:::

::: {.hints-wrapper hidden="true"}
<details class="hints" id="pr7-12-hints">

<summary>Подсказки</summary>

<details class="hint">

<summary>Как делать задание?</summary>

</details>

<details class="hint">

<summary>Что надо сделать?</summary>

</details>

<details class="hint">

<summary>Ответ неверный</summary>

</details>

</details>
:::

### #13 {#pr7-13-title}

<img id="pr7-13-level" class="level"/>

::: task

Студент решает тест из 10 вопросов. Он вообще не в курсе по какому предмету этот тест, поэтому отвечает наугад. В каждом вопросе теста четыре варианта ответа, только один из которых правильный. Тест хорошо сконструирован, поэтому все альтернативы в каждом вопросе равнозначны, а вопросы не связаны друг с другом.

Какова вероятность, что бедолага-студент:

a. ответит на все вопросы верно?
a. ответит на все вопросы неверно?

:::

```{r}
(1/4)^10
(3/4)^10
```

::: {#pr7-13-autocheck .autocheck}
::: {#pr7-13-ir .input-requirements}
Описание формата инпута.
:::

<input class="autocheck-input" type="text" id="pr7-13" placeholder="Введите ответ…">

<input class="autocheck-button" type="button" value="Проверить" onclick="check('pr7-13')">

::: {#pr7-13-fb .autocheck-feedback}
:::
:::

::: {.hints-wrapper hidden="true"}
<details class="hints" id="pr7-13-hints">

<summary>Подсказки</summary>

<details class="hint">

<summary>Как делать задание?</summary>

</details>

<details class="hint">

<summary>Что надо сделать?</summary>

</details>

<details class="hint">

<summary>Ответ неверный</summary>

</details>

</details>
:::

### #14 {#pr7-14-title}

<img id="pr7-14-level" class="level"/>

::: {#pr7-14-task .task}

Чтобы сдать тест, бедному студенту из предыдущео задания необходимо ответить правильно хотя бы на 6 любых вопросов. Какова вероятность, что наш студент сдаст тест?

:::

```{r}
choose(10, 6) * (1/4)^6 * (3/4)^4 +
  choose(10, 7) * (1/4)^7 * (3/4)^3 +
  choose(10, 8) * (1/4)^8 * (3/4)^2 +
  choose(10, 9) * (1/4)^9 * (3/4)^1 +
  choose(10, 10) * (1/4)^10 * (3/4)^0
```

::: {#pr7-14-autocheck .autocheck}
::: {#pr7-14-ir .input-requirements}
Описание формата инпута.
:::

<input class="autocheck-input" type="text" id="pr7-14" placeholder="Введите ответ…">

<input class="autocheck-button" type="button" value="Проверить" onclick="check('pr7-14')">

::: {#pr7-14-fb .autocheck-feedback}
:::
:::

::: {.hints-wrapper hidden="true"}
<details class="hints" id="pr7-14-hints">

<summary>Подсказки</summary>

<details class="hint">

<summary>Как делать задание?</summary>

</details>

<details class="hint">

<summary>Что надо сделать?</summary>

</details>

<details class="hint">

<summary>Ответ неверный</summary>

</details>

</details>
:::

### #15 {#pr7-15-title}

<img id="pr7-15-level" class="level"/>

::: {#pr7-15-task .task}

Известно, что распределения --- даже нормальное --- могут быть разными. Достаточно часто --- примерное всегда --- нам придется сравнивать случайные величины друг с другом на основе их распределений. Однако распределения с разными параметрами сравнивать достаточно трудно --- нам надо научиться приводить разные распределения к одним и тем же параметрам.

У нас есть два распределения --- $\mathcal N(0, 5)$ и $\mathcal N(3, 5)$. Обоснуйте, что из всех значений второго распределения можно вычесть $3$ и превратить его в первое распределение.

:::

```{r, eval=TRUE}
ggplot() +
  geom_function(fun = dnorm, args = list(mean = 0, sd = sqrt(5)), color = "black") +
  geom_function(fun = dnorm, args = list(mean = 3, sd = sqrt(5)), color = "red4") +
  xlim(-10, 10)
```

::: {#pr7-15-autocheck .autocheck}
::: {#pr7-15-ir .input-requirements}
Описание формата инпута.
:::

<input class="autocheck-input" type="text" id="pr7-15" placeholder="Введите ответ…">

<input class="autocheck-button" type="button" value="Проверить" onclick="check('pr7-15')">

::: {#pr7-15-fb .autocheck-feedback}
:::
:::

::: {.hints-wrapper hidden="true"}
<details class="hints" id="pr7-15-hints">

<summary>Подсказки</summary>

<details class="hint">

<summary>Как делать задание?</summary>

</details>

<details class="hint">

<summary>Что надо сделать?</summary>

</details>

<details class="hint">

<summary>Ответ неверный</summary>

</details>

</details>
:::

### #16 {#pr7-16-title}

<img id="pr7-16-level" class="level"/>

::: {#pr7-16-task .task}

Подолжает делать возможным сравнение разных распределений.

У нас есть два распределения --- $\mathcal N(0, 1)$ и $\mathcal N(0, 10)$. Обоснуйте, что можно все значения второго распределения поделить на $\sigma = \sqrt{10}$ и превратить его в первое распределение.

:::

```{r, eval=TRUE}
ggplot() +
  geom_function(fun = dnorm, args = list(mean = 0, sd = 1), color = "black") +
  geom_function(fun = dnorm, args = list(mean = 0, sd = sqrt(10)), color = "red4") +
  xlim(-10, 10)
```

::: {#pr7-16-autocheck .autocheck}
::: {#pr7-16-ir .input-requirements}
Описание формата инпута.
:::

<input class="autocheck-input" type="text" id="pr7-16" placeholder="Введите ответ…">

<input class="autocheck-button" type="button" value="Проверить" onclick="check('pr7-16')">

::: {#pr7-16-fb .autocheck-feedback}
:::
:::

::: {.hints-wrapper hidden="true"}
<details class="hints" id="pr7-16-hints">

<summary>Подсказки</summary>

<details class="hint">

<summary>Как делать задание?</summary>

</details>

<details class="hint">

<summary>Что надо сделать?</summary>

</details>

<details class="hint">

<summary>Ответ неверный</summary>

</details>

</details>
:::

### #17 {#pr7-17-title}

<img id="pr7-17-level" class="level"/>

::: {#pr7-17-task .task}

Если мы соединим две операции из предыдущих заданий, мы получим **стандартизацию**. Эта операция приводит любое нормальное распределение к **стандартному нормальному распределению** $\mathcal N(0, 1)$.

$$
z_i = \frac{x_i - \bar x}{\sigma_x}
$$

1. Сгенерируйте нормально распределенную случайную величину (1000 значений) с параметрами $\mu = 10$, $\sigma^2 = 25$ (`set.seed(120)`).
1. Визуализируйте распределение получившейся величины.
1. Выполните стандартизацию сгенерированной случайной величины.
1. Визуализируйте распределение стандартизированной случайной величины.

:::

```{r, eval=TRUE}
set.seed(120)
tibble(x = rnorm(1000, mean = 10, sd = 5),
       x_s = scale(x)) -> tib

tib %>% 
  ggplot(aes(x)) +
  geom_histogram() +
  labs(x = "X", y = "Count")

tib %>% 
  ggplot(aes(x_s)) +
  geom_histogram(aes(y = after_stat(density))) +
  geom_function(fun = dnorm) +
  labs(x = "X", y = "Density")
```

::: {#pr7-17-autocheck .autocheck}
::: {#pr7-17-ir .input-requirements}
Описание формата инпута.
:::

<input class="autocheck-input" type="text" id="pr7-17" placeholder="Введите ответ…">

<input class="autocheck-button" type="button" value="Проверить" onclick="check('pr7-17')">

::: {#pr7-17-fb .autocheck-feedback}
:::
:::

::: {.hints-wrapper hidden="true"}
<details class="hints" id="pr7-17-hints">

<summary>Подсказки</summary>

<details class="hint">

<summary>Как делать задание?</summary>

</details>

<details class="hint">

<summary>Что надо сделать?</summary>

</details>

<details class="hint">

<summary>Ответ неверный</summary>

</details>

</details>
:::

### #18 {#pr7-18-title}

<img id="pr7-18-level" class="level"/>

::: {#pr7-18-task .task}

Если можно выполнить стандартизацию, то можно выполнить и обратное преобразование --- привести стандартное нормальное распределение к распределению с некоторыми параметрами $\mathcal N(\mu, \sigma^2)$.

$$
x_i = z_i \times \sigma_x + \bar x
$$

:::

::: {#pr7-18-autocheck .autocheck}
::: {#pr7-18-ir .input-requirements}
Описание формата инпута.
:::

<input class="autocheck-input" type="text" id="pr7-18" placeholder="Введите ответ…">

<input class="autocheck-button" type="button" value="Проверить" onclick="check('pr7-18')">

::: {#pr7-18-fb .autocheck-feedback}
:::
:::

::: {.hints-wrapper hidden="true"}
<details class="hints" id="pr7-18-hints">

<summary>Подсказки</summary>

<details class="hint">

<summary>Как делать задание?</summary>

</details>

<details class="hint">

<summary>Что надо сделать?</summary>

</details>

<details class="hint">

<summary>Ответ неверный</summary>

</details>

</details>
:::

### #19 {#pr7-19-title}

<img id="pr7-19-level" class="level"/>

::: {#pr7-19-task .task}

Однако стандартизировать можно в общем случае не только нормально распределенные величины, так как для любой случайной величины мы можем рассчитать среднее и стандартное отклонение. Однако здесь возникает вопрос: а не изменится ли форма распределения при выполнении стандартизации? Не потеряем ли мы какой-то важной информации?

**Утверждение:** стандартизация не меняет форму распределения.

Проверьте, справедливо ли это утверждение с помощью симуляции.

:::

::: {#pr7-19-autocheck .autocheck}
::: {#pr7-19-ir .input-requirements}
Описание формата инпута.
:::

<input class="autocheck-input" type="text" id="pr7-19" placeholder="Введите ответ…">

<input class="autocheck-button" type="button" value="Проверить" onclick="check('pr7-19')">

::: {#pr7-19-fb .autocheck-feedback}
:::
:::

::: {.hints-wrapper hidden="true"}
<details class="hints" id="pr7-19-hints">

<summary>Подсказки</summary>

<details class="hint">

<summary>Как делать задание?</summary>

</details>

<details class="hint">

<summary>Что надо сделать?</summary>

</details>

<details class="hint">

<summary>Ответ неверный</summary>

</details>

</details>
:::

### #20 {#pr7-20-title}

<img id="pr7-20-level" class="level"/>

::: {#pr7-20-task .task}

Мы говорили на лекции о том, что главными характеристиками статистических данных являются неопределенность и вариативность. Давайте посмотрим, как это проявляется на распределениях.

Сгенерируйте 12 выборок по 60 наблюдений из нормального распределения $\mathcal N(3, 4)$. Вызуализируйте распределение переменной в каждой из выборок и сравните их друг с другом.

:::

```{r}
matrix(rnorm(12*60, mean = 4, sd = 2), ncol = 12) %>% 
  as_tibble() %>% 
  pivot_longer(cols = everything()) %>% 
  ggplot(aes(value)) +
  geom_histogram() +
  facet_wrap(~ name)
```

::: {#pr7-20-autocheck .autocheck}
::: {#pr7-20-ir .input-requirements}
Описание формата инпута.
:::

<input class="autocheck-input" type="text" id="pr7-20" placeholder="Введите ответ…">

<input class="autocheck-button" type="button" value="Проверить" onclick="check('pr7-20')">

::: {#pr7-20-fb .autocheck-feedback}
:::
:::

::: {.hints-wrapper hidden="true"}
<details class="hints" id="pr7-20-hints">

<summary>Подсказки</summary>

<details class="hint">

<summary>Как делать задание?</summary>

</details>

<details class="hint">

<summary>Что надо сделать?</summary>

</details>

<details class="hint">

<summary>Ответ неверный</summary>

</details>

</details>
:::

## Дополнительные задания {#pr7_add}

### #1 {#pr7-21-title}

<img id="pr7-21-level" class="level"/>

::: {#pr7-21-task .task}
Текст задания.
:::

::: {#pr7-21-autocheck .autocheck}
::: {#pr7-21-ir .input-requirements}
Описание формата инпута.
:::

<input class="autocheck-input" type="text" id="pr7-21" placeholder="Введите ответ…">

<input class="autocheck-button" type="button" value="Проверить" onclick="check('pr7-21')">

::: {#pr7-21-fb .autocheck-feedback}
:::
:::

::: {.hints-wrapper hidden="true"}
<details class="hints" id="pr7-21-hints">

<summary>Подсказки</summary>

<details class="hint">

<summary>Как делать задание?</summary>

</details>

<details class="hint">

<summary>Что надо сделать?</summary>

</details>

<details class="hint">

<summary>Ответ неверный</summary>

</details>

</details>
:::

### #2 {#pr7-22-title}

<img id="pr7-22-level" class="level"/>

::: {#pr7-22-task .task}
Текст задания.
:::

::: {#pr7-22-autocheck .autocheck}
::: {#pr7-22-ir .input-requirements}
Описание формата инпута.
:::

<input class="autocheck-input" type="text" id="pr7-22" placeholder="Введите ответ…">

<input class="autocheck-button" type="button" value="Проверить" onclick="check('pr7-22')">

::: {#pr7-22-fb .autocheck-feedback}
:::
:::

::: {.hints-wrapper hidden="true"}
<details class="hints" id="pr7-22-hints">

<summary>Подсказки</summary>

<details class="hint">

<summary>Как делать задание?</summary>

</details>

<details class="hint">

<summary>Что надо сделать?</summary>

</details>

<details class="hint">

<summary>Ответ неверный</summary>

</details>

</details>
:::

### #3 {#pr7-23-title}

<img id="pr7-23-level" class="level"/>

::: {#pr7-23-task .task}
Текст задания.
:::

::: {#pr7-23-autocheck .autocheck}
::: {#pr7-23-ir .input-requirements}
Описание формата инпута.
:::

<input class="autocheck-input" type="text" id="pr7-23" placeholder="Введите ответ…">

<input class="autocheck-button" type="button" value="Проверить" onclick="check('pr7-23')">

::: {#pr7-23-fb .autocheck-feedback}
:::
:::

::: {.hints-wrapper hidden="true"}
<details class="hints" id="pr7-23-hints">

<summary>Подсказки</summary>

<details class="hint">

<summary>Как делать задание?</summary>

</details>

<details class="hint">

<summary>Что надо сделать?</summary>

</details>

<details class="hint">

<summary>Ответ неверный</summary>

</details>

</details>
:::

### #4 {#pr7-24-title}

<img id="pr7-24-level" class="level"/>

::: {#pr7-24-task .task}
Текст задания.
:::

::: {#pr7-24-autocheck .autocheck}
::: {#pr7-24-ir .input-requirements}
Описание формата инпута.
:::

<input class="autocheck-input" type="text" id="pr7-24" placeholder="Введите ответ…">

<input class="autocheck-button" type="button" value="Проверить" onclick="check('pr7-24')">

::: {#pr7-24-fb .autocheck-feedback}
:::
:::

::: {.hints-wrapper hidden="true"}
<details class="hints" id="pr7-24-hints">

<summary>Подсказки</summary>

<details class="hint">

<summary>Как делать задание?</summary>

</details>

<details class="hint">

<summary>Что надо сделать?</summary>

</details>

<details class="hint">

<summary>Ответ неверный</summary>

</details>

</details>
:::

### #5 {#pr7-25-title}

<img id="pr7-25-level" class="level"/>

::: {#pr7-25-task .task}
Текст задания.
:::

::: {#pr7-25-autocheck .autocheck}
::: {#pr7-25-ir .input-requirements}
Описание формата инпута.
:::

<input class="autocheck-input" type="text" id="pr7-25" placeholder="Введите ответ…">

<input class="autocheck-button" type="button" value="Проверить" onclick="check('pr7-25')">

::: {#pr7-25-fb .autocheck-feedback}
:::
:::

::: {.hints-wrapper hidden="true"}
<details class="hints" id="pr7-25-hints">

<summary>Подсказки</summary>

<details class="hint">

<summary>Как делать задание?</summary>

</details>

<details class="hint">

<summary>Что надо сделать?</summary>

</details>

<details class="hint">

<summary>Ответ неверный</summary>

</details>

</details>
:::

### #6 {#pr7-26-title}

<img id="pr7-26-level" class="level"/>

::: {#pr7-26-task .task}
Текст задания.
:::

::: {#pr7-26-autocheck .autocheck}
::: {#pr7-26-ir .input-requirements}
Описание формата инпута.
:::

<input class="autocheck-input" type="text" id="pr7-26" placeholder="Введите ответ…">

<input class="autocheck-button" type="button" value="Проверить" onclick="check('pr7-26')">

::: {#pr7-26-fb .autocheck-feedback}
:::
:::

::: {.hints-wrapper hidden="true"}
<details class="hints" id="pr7-26-hints">

<summary>Подсказки</summary>

<details class="hint">

<summary>Как делать задание?</summary>

</details>

<details class="hint">

<summary>Что надо сделать?</summary>

</details>

<details class="hint">

<summary>Ответ неверный</summary>

</details>

</details>
:::

### #7 {#pr7-27-title}

<img id="pr7-27-level" class="level"/>

::: {#pr7-27-task .task}
Текст задания.
:::

::: {#pr7-27-autocheck .autocheck}
::: {#pr7-27-ir .input-requirements}
Описание формата инпута.
:::

<input class="autocheck-input" type="text" id="pr7-27" placeholder="Введите ответ…">

<input class="autocheck-button" type="button" value="Проверить" onclick="check('pr7-27')">

::: {#pr7-27-fb .autocheck-feedback}
:::
:::

::: {.hints-wrapper hidden="true"}
<details class="hints" id="pr7-27-hints">

<summary>Подсказки</summary>

<details class="hint">

<summary>Как делать задание?</summary>

</details>

<details class="hint">

<summary>Что надо сделать?</summary>

</details>

<details class="hint">

<summary>Ответ неверный</summary>

</details>

</details>
:::

### #8 {#pr7-28-title}

<img id="pr7-28-level" class="level"/>

::: {#pr7-28-task .task}
Текст задания.
:::

::: {#pr7-28-autocheck .autocheck}
::: {#pr7-28-ir .input-requirements}
Описание формата инпута.
:::

<input class="autocheck-input" type="text" id="pr7-28" placeholder="Введите ответ…">

<input class="autocheck-button" type="button" value="Проверить" onclick="check('pr7-28')">

::: {#pr7-28-fb .autocheck-feedback}
:::
:::

::: {.hints-wrapper hidden="true"}
<details class="hints" id="pr7-28-hints">

<summary>Подсказки</summary>

<details class="hint">

<summary>Как делать задание?</summary>

</details>

<details class="hint">

<summary>Что надо сделать?</summary>

</details>

<details class="hint">

<summary>Ответ неверный</summary>

</details>

</details>
:::

### #9 {#pr7-29-title}

<img id="pr7-29-level" class="level"/>

::: {#pr7-29-task .task}
Текст задания.
:::

::: {#pr7-29-autocheck .autocheck}
::: {#pr7-29-ir .input-requirements}
Описание формата инпута.
:::

<input class="autocheck-input" type="text" id="pr7-29" placeholder="Введите ответ…">

<input class="autocheck-button" type="button" value="Проверить" onclick="check('pr7-29')">

::: {#pr7-29-fb .autocheck-feedback}
:::
:::

::: {.hints-wrapper hidden="true"}
<details class="hints" id="pr7-29-hints">

<summary>Подсказки</summary>

<details class="hint">

<summary>Как делать задание?</summary>

</details>

<details class="hint">

<summary>Что надо сделать?</summary>

</details>

<details class="hint">

<summary>Ответ неверный</summary>

</details>

</details>
:::

### #10 {#pr7-30-title}

<img id="pr7-30-level" class="level"/>

::: {#pr7-30-task .task}
Текст задания.
:::

::: {#pr7-30-autocheck .autocheck}
::: {#pr7-30-ir .input-requirements}
Описание формата инпута.
:::

<input class="autocheck-input" type="text" id="pr7-30" placeholder="Введите ответ…">

<input class="autocheck-button" type="button" value="Проверить" onclick="check('pr7-30')">

::: {#pr7-30-fb .autocheck-feedback}
:::
:::

::: {.hints-wrapper hidden="true"}
<details class="hints" id="pr7-30-hints">

<summary>Подсказки</summary>

<details class="hint">

<summary>Как делать задание?</summary>

</details>

<details class="hint">

<summary>Что надо сделать?</summary>

</details>

<details class="hint">

<summary>Ответ неверный</summary>

</details>

</details>
:::

```{=html}
<!--- CHANGE pr7 TO pr<n> IN THE LINES BELOW--->
<script type="text/javascript" src="./js/pr7.json"></script>
<script type="text/javascript" src="./js/pr.js"></script>
```
