# P8 // Оценивание параметров в практике статистического анализа. Тестирование статистических гипотез {#pr8 .unnumbered}

```{=html}
<!--
REPLACE ALL pr8 TO pr<n> WITH MATCH CASE
-->
```

```{r opts, echo=FALSE, eval=TRUE, message=FALSE, warning=FALSE}
knitr::opts_chunk$set(echo = FALSE, eval = FALSE, message = FALSE, warning = FALSE)
```

```{r pkgs, eval=TRUE}
library(tidyverse)
theme_set(theme_bw())
```

## Основные задания {#pr8_main}

### #1

<img id="pr8-1-level" class="level"/>

::: {#pr8-1-task .task}

Сегодня мы будем активно заниматься симуляциями. Начнем с трёх матриц.

Сгенерируйте матрицы `sim1`, `sim2` и `sim3`:

* первые две должны содержать по 1000 выборок из 100 наблюдений из генеральной совокупности, в которой параметр распределен $\mathcal N (10, 225)$
* третья должна содержать 1000 выборок из 100 наблюдений из генеральной совокупности, в которой параметр распределен $\mathcal N (15, 225)$

:::

```{r p8-1-dists, eval=TRUE}
ggplot() +
  geom_function(fun = dnorm, 
                args = list(mean = 10, sd = 15)) +
  geom_function(fun = dnorm, 
                args = list(mean = 15, sd = 15)) +
  xlim(-50, 150) +
  labs(x = "Value", y = "Density")
```

```{r p8-1}
set.seed(404)
matrix(rnorm(100*1000, mean = 10, sd = 15), ncol = 1000) -> sim1
matrix(rnorm(100*1000, mean = 10, sd = 15), ncol = 1000) -> sim2
matrix(rnorm(100*1000, mean = 15, sd = 15), ncol = 1000) -> sim3
```

::: {#pr8-1-autocheck .autocheck}
::: {#pr8-1-ir .input-requirements}
Описание формата инпута.
:::

<input class="autocheck-input" type="text" id="pr8-1" placeholder="Введите ответ…">

<input class="autocheck-button" type="button" value="Проверить" onclick="check('pr8-1')">

::: {#pr8-1-fb .autocheck-feedback}
:::
:::

::: {.hints-wrapper hidden="true"}
<details class="hints" id="pr8-1-hints">

<summary>Подсказки</summary>

<details class="hint">

<summary>Как делать задание?</summary>

</details>

<details class="hint">

<summary>Что надо сделать?</summary>

</details>

<details class="hint">

<summary>Ответ неверный</summary>

</details>

</details>
:::

### #2

<img id="pr8-2-level" class="level"/>

::: {#pr8-2-task .task}

Пользуясь матрицей `sim1` визуализируйте центральную предельную теорему.

:::{.callout-note}
#### Центральная предельная теорема

Центральная предельная теорема утверждает, что распределение выборочных средних с ростом числа выборок стремиться к нормальному распределению.
:::

:::

```{r p8-2}
sim1 %>% 
  apply(2, mean) %>% 
  tibble(x = .) %>% 
  ggplot(aes(x)) +
  geom_histogram(aes(y = ..density..))
```

```{r p8-2-2}
sim1 %>% 
  apply(2, function(x) sd(x)/sqrt(length(x))) %>% 
  mean() -> sim1_se

sim1 %>% 
  apply(2, mean) %>% 
  tibble(x = .) %>% 
  ggplot(aes(x)) +
  geom_histogram(aes(y = after_stat(density))) +
  geom_function(fun = dnorm,
                args = list(mean = 10, sd = sim1_se))
```

::: {#pr8-2-autocheck .autocheck}
::: {#pr8-2-ir .input-requirements}
Описание формата инпута.
:::

<input class="autocheck-input" type="text" id="pr8-2" placeholder="Введите ответ…">

<input class="autocheck-button" type="button" value="Проверить" onclick="check('pr8-2')">

::: {#pr8-2-fb .autocheck-feedback}
:::
:::

::: {.hints-wrapper hidden="true"}

<details class="hints" id="pr8-2-hints">

<summary>Подсказки</summary>

<details class="hint">

<summary>Как делать задание?</summary>

</details>

<details class="hint">

<summary>Что надо сделать?</summary>

</details>

<details class="hint">

<summary>Ответ неверный</summary>

</details>

</details>
:::

### #3

<img id="pr8-3-level" class="level"/>

::: {#pr8-3-task .task}

На лекции мы математически вывели, что среднее арифметическое является несмещенной оценкой математического ожидания генеральной совокупности. Проверьте это на симуляции. Используйте матрицу `sim1`.

:::

```{r p8-3-1}
sim1 %>% 
  apply(2, mean) %>% 
  tibble(x = .) %>% 
  ggplot(aes(x)) +
  geom_histogram(fill = "gray70") +
  geom_vline(xintercept = 10, color = "red2", size = 1) +
  geom_vline(aes(xintercept = mean(x)))
```

```{r p8-3-2}
sim2 %>% 
  apply(2, mean) %>% 
  tibble(x = .) %>% 
  ggplot(aes(x)) +
  geom_histogram(fill = "gray70") +
  geom_vline(xintercept = 10, color = "red2", size = 1) +
  geom_vline(aes(xintercept = mean(x)))
```

::: {#pr8-3-autocheck .autocheck}
::: {#pr8-3-ir .input-requirements}
Описание формата инпута.
:::

<input class="autocheck-input" type="text" id="pr8-3" placeholder="Введите ответ…">

<input class="autocheck-button" type="button" value="Проверить" onclick="check('pr8-3')">

::: {#pr8-3-fb .autocheck-feedback}
:::
:::

::: {.hints-wrapper hidden="true"}

<details class="hints" id="pr8-3-hints">

<summary>Подсказки</summary>

<details class="hint">

<summary>Как делать задание?</summary>

</details>

<details class="hint">

<summary>Что надо сделать?</summary>

</details>

<details class="hint">

<summary>Ответ неверный</summary>

</details>

</details>
:::

### #4

<img id="pr8-4-level" class="level"/>

::: {#pr8-4-task .task}

Мы также математически вывели, что оценка дисперсии $\hat \sigma^2 = \frac{\sum_{i=1}^n (x_i - \bar x)}{n}$ является смещенной, а оценка $\hat \sigma^2 = s^2 = \frac{\sum_{i=1}^n (x_i - \bar x)}{n-1}$ является несмещенной. Проверьте это на симуляциях. Используйте матрицу `sim1`.

:::

```{r p8-4-1}
var_pop <- function(x) {sum((x - mean(x))^2) / length(x)}

sim1 %>%
  as_tibble() %>% 
  pivot_longer(cols = everything()) %>% 
  group_by(name) %>% 
  summarise(var = var(value),
            var_pop = var_pop(value)) %>% 
  ggplot() +
  geom_histogram(aes(var),
                 fill = "lightblue3", alpha = .5) +
  geom_histogram(aes(var_pop),
                 fill = "seagreen3", alpha = .5) +
  geom_vline(xintercept = 225, color = "red2", size = 1) +
  geom_vline(aes(xintercept = mean(var)),
             color = "blue3", size = 1) +
  geom_vline(aes(xintercept = mean(var_pop)),
             color = "green3", size = 1) # + xlim(200, 250)
```

```{r, p8-4-2}
sim2 %>%
  as_tibble() %>% 
  pivot_longer(cols = everything()) %>% 
  group_by(name) %>% 
  summarise(var = var(value),
            var_pop = var_pop(value)) %>% 
  ggplot() +
  geom_histogram(aes(var),
                 fill = "lightblue3", alpha = .5) +
  geom_histogram(aes(var_pop),
                 fill = "seagreen3", alpha = .5) +
  geom_vline(xintercept = 225, color = "red2", size = 1) +
  geom_vline(aes(xintercept = mean(var)),
             color = "blue3", size = 1) +
  geom_vline(aes(xintercept = mean(var_pop)),
             color = "green3", size = 1) # + xlim(200, 250)
```
::: {#pr8-4-autocheck .autocheck}
::: {#pr8-4-ir .input-requirements}
Описание формата инпута.
:::

<input class="autocheck-input" type="text" id="pr8-4" placeholder="Введите ответ…">

<input class="autocheck-button" type="button" value="Проверить" onclick="check('pr8-4')">

::: {#pr8-4-fb .autocheck-feedback}
:::
:::

::: {.hints-wrapper hidden="true"}

<details class="hints" id="pr8-4-hints">

<summary>Подсказки</summary>

<details class="hint">

<summary>Как делать задание?</summary>

</details>

<details class="hint">

<summary>Что надо сделать?</summary>

</details>

<details class="hint">

<summary>Ответ неверный</summary>

</details>

</details>
:::

### #5

<img id="pr8-5-level" class="level"/>

::: {#pr8-5-task .task}

Ещё на лекции мы говорили о состоятельности оценки. Покажите с помощью симуляций, что среднее арифметической является состоятельной оценкой математического ожидания генеральной совокупности.

:::

```{r p8-5}

set.seed(1010)

sim4 <- list()

for (i in 1:1000) {
  sim4[[i]] <- rnorm(i, mean = 10, sd = 15)
}

sim4 %>% 
  map(mean) %>%
  unlist() %>% 
  tibble(x = 1:1000,
         y = .) %>% 
  ggplot(aes(x, y)) +
  geom_line() +
  geom_hline(yintercept = 10,
             color = "red2")
```

::: {#pr8-5-autocheck .autocheck}
::: {#pr8-5-ir .input-requirements}
Описание формата инпута.
:::

<input class="autocheck-input" type="text" id="pr8-5" placeholder="Введите ответ…">

<input class="autocheck-button" type="button" value="Проверить" onclick="check('pr8-5')">

::: {#pr8-5-fb .autocheck-feedback}
:::
:::

::: {.hints-wrapper hidden="true"}

<details class="hints" id="pr8-5-hints">

<summary>Подсказки</summary>

<details class="hint">

<summary>Как делать задание?</summary>

</details>

<details class="hint">

<summary>Что надо сделать?</summary>

</details>

<details class="hint">

<summary>Ответ неверный</summary>

</details>

</details>
:::

### #6

<img id="pr8-6-level" class="level"/>

::: {#pr8-6-task .task}

Покажите с помощью симуляций, что `s^2` является состоятельной оценкой дисперсии генеральной совокупности.

:::

```{r p8-6}
sim4 %>% 
  map(var) %>%
  unlist() %>% 
  tibble(x = 1:1000,
         y = .) %>% 
  ggplot(aes(x, y)) +
  geom_line() +
  geom_hline(yintercept = 225,
             color = "red2")
```

::: {#pr8-6-autocheck .autocheck}
::: {#pr8-6-ir .input-requirements}
Описание формата инпута.
:::

<input class="autocheck-input" type="text" id="pr8-6" placeholder="Введите ответ…">

<input class="autocheck-button" type="button" value="Проверить" onclick="check('pr8-6')">

::: {#pr8-6-fb .autocheck-feedback}
:::
:::

::: {.hints-wrapper hidden="true"}

<details class="hints" id="pr8-6-hints">

<summary>Подсказки</summary>

<details class="hint">

<summary>Как делать задание?</summary>

</details>

<details class="hint">

<summary>Что надо сделать?</summary>

</details>

<details class="hint">

<summary>Ответ неверный</summary>

</details>

</details>
:::

### #7

<img id="pr8-7-level" class="level"/>

::: {#pr8-7-task .task}

Напишите функцию для вычисления доверительного интервала для среднего. Считайте, что мы работем с выборокой большого объема (порядка 100 наблюдений).

:::

```{r p8-7}
ci <- function(x) {se <- sd(x) / sqrt(length(x)); return(c(lower = mean(x)-1.96 * se, 
                                                           mean = mean(x), 
                                                           upper = mean(x) + 1.96 * se))}

ci(sim1[, 1])
```

::: {#pr8-7-autocheck .autocheck}
::: {#pr8-7-ir .input-requirements}
Описание формата инпута.
:::

<input class="autocheck-input" type="text" id="pr8-7" placeholder="Введите ответ…">

<input class="autocheck-button" type="button" value="Проверить" onclick="check('pr8-7')">

::: {#pr8-7-fb .autocheck-feedback}
:::
:::

::: {.hints-wrapper hidden="true"}

<details class="hints" id="pr8-7-hints">

<summary>Подсказки</summary>

<details class="hint">

<summary>Как делать задание?</summary>

</details>

<details class="hint">

<summary>Что надо сделать?</summary>

</details>

<details class="hint">

<summary>Ответ неверный</summary>

</details>

</details>
:::

### #8

<img id="pr8-8-level" class="level"/>

::: {#pr8-8-task .task}

Постройте визуализацию, выражающую статистически корректную интерпретацию доверительного интервала для среднего. Используйте матрицу `sim1`.

:::

```{r p8-8}
sim1 %>% 
  apply(2, ci) %>% 
  t() %>% 
  as_tibble() %>% 
  # set_names("lower", "mean", "upper") %>% 
  mutate(sample = 1:1000,
         contains = ifelse(lower < 10 & upper > 10, TRUE, FALSE)) -> sim1_ci

sim1_ci %>% 
  ggplot(aes(x = sample)) +
  geom_pointrange(aes(y = mean, 
                      ymin = lower, 
                      ymax = upper,
                       color = contains),
                  alpha = .5) +
  geom_hline(yintercept = 10) +
  coord_flip()

sim1_ci$contains %>% mean()
```

::: {#pr8-8-autocheck .autocheck}
::: {#pr8-8-ir .input-requirements}
Описание формата инпута.
:::

<input class="autocheck-input" type="text" id="pr8-8" placeholder="Введите ответ…">

<input class="autocheck-button" type="button" value="Проверить" onclick="check('pr8-8')">

::: {#pr8-8-fb .autocheck-feedback}
:::
:::

::: {.hints-wrapper hidden="true"}

<details class="hints" id="pr8-8-hints">

<summary>Подсказки</summary>

<details class="hint">

<summary>Как делать задание?</summary>

</details>

<details class="hint">

<summary>Что надо сделать?</summary>

</details>

<details class="hint">

<summary>Ответ неверный</summary>

</details>

</details>
:::

### #9

<img id="pr8-9-level" class="level"/>

::: {#pr8-9-task .task}

На лекции мы упомянули, что реальную вероятность того, что математическое ожидание попадает в пределы отдельного доверительного интервала называют _capture percantage_. Эта вероятность оказывается значительно меньше 0.95 для 95% доверительного интервала.

Постройте визуализацию, показывающую это графически. Используйте матрицу `sim1`.

:::

```{r p8-9}
# sim1 %>% 
#   apply(2, ci) %>% 
#   t() %>% 
#   as_tibble() %>% 
#   set_names("lower", "mean", "upper") %>% 
#   mutate(sample = 1:1000,
#          contains = ifelse(lower < 10 & upper > 10, TRUE, FALSE)) -> sim1_ci

sim1_ci %>% 
  mutate(capture = ifelse(mean > lower[1] & mean < upper[1], TRUE, FALSE)) -> sim1_ci

sim1_ci %>% 
  ggplot(aes(x = sample)) +
  geom_rect(aes(xmin = 0, xmax = 1000,
                ymin = lower[1], ymax = upper[1]),
            fill = "gray70", alpha = .01) +
  geom_pointrange(aes(y = mean, 
                      ymin = lower, 
                      ymax = upper,
                       color = capture),
                  alpha = .5) +
  geom_hline(yintercept = 10) +
  coord_flip()

sim1_ci$capture %>% mean()
```

::: {#pr8-9-autocheck .autocheck}
::: {#pr8-9-ir .input-requirements}
Описание формата инпута.
:::

<input class="autocheck-input" type="text" id="pr8-9" placeholder="Введите ответ…">

<input class="autocheck-button" type="button" value="Проверить" onclick="check('pr8-9')">

::: {#pr8-9-fb .autocheck-feedback}
:::
:::

::: {.hints-wrapper hidden="true"}

<details class="hints" id="pr8-9-hints">

<summary>Подсказки</summary>

<details class="hint">

<summary>Как делать задание?</summary>

</details>

<details class="hint">

<summary>Что надо сделать?</summary>

</details>

<details class="hint">

<summary>Ответ неверный</summary>

</details>

</details>
:::

### #10

<img id="pr8-10-level" class="level"/>

::: {#pr8-10-task .task}

Повторите построение визуализаций из двух предыдущих заданий для матрицы `sim2`. Сравните визуализации. 

:::

```{r p8-10-ci}
sim2 %>% 
  apply(2, ci) %>% 
  t() %>% 
  as_tibble() %>% 
  set_names("lower", "mean", "upper") %>% 
  mutate(sample = 1:1000,
         contains = ifelse(lower < 10 & upper > 10, TRUE, FALSE)) -> sim2_ci

sim2_ci %>% 
  ggplot(aes(x = sample)) +
  geom_pointrange(aes(y = mean, 
                      ymin = lower, 
                      ymax = upper,
                       color = contains),
                  alpha = .5) +
  geom_hline(yintercept = 10) +
  coord_flip()

sim2_ci$contains %>% mean()
```

```{r p8-10-captire}
# sim1 %>% 
#   apply(2, ci) %>% 
#   t() %>% 
#   as_tibble() %>% 
#   set_names("lower", "mean", "upper") %>% 
#   mutate(sample = 1:1000,
#          contains = ifelse(lower < 10 & upper > 10, TRUE, FALSE)) -> sim1_ci

sim2_ci %>% 
  mutate(capture = ifelse(mean > lower[1] & mean < upper[1], TRUE, FALSE)) -> sim2_ci

sim2_ci %>% 
  ggplot(aes(x = sample)) +
  geom_rect(aes(xmin = 0, xmax = 1000,
                ymin = lower[1], ymax = upper[1]),
            fill = "gray70", alpha = .01) +
  geom_pointrange(aes(y = mean, 
                      ymin = lower, 
                      ymax = upper,
                       color = capture),
                  alpha = .5) +
  geom_hline(yintercept = 10) +
  coord_flip()

sim2_ci$capture %>% mean()
```

::: {#pr8-10-autocheck .autocheck}
::: {#pr8-10-ir .input-requirements}
Описание формата инпута.
:::

<input class="autocheck-input" type="text" id="pr8-10" placeholder="Введите ответ…">

<input class="autocheck-button" type="button" value="Проверить" onclick="check('pr8-10')">

::: {#pr8-10-fb .autocheck-feedback}
:::
:::

::: {.hints-wrapper hidden="true"}

<details class="hints" id="pr8-10-hints">

<summary>Подсказки</summary>

<details class="hint">

<summary>Как делать задание?</summary>

</details>

<details class="hint">

<summary>Что надо сделать?</summary>

</details>

<details class="hint">

<summary>Ответ неверный</summary>

</details>

</details>
:::

### #11

<img id="pr8-11-level" class="level"/>

::: {#pr8-11-task .task}

Поизучаем закономерности p-value. Для этого нам потребуется какой-то статистический тест --- возьмем t-тест Стьютенда как наиболее простой и, вероятно, знакомый:

$$
t = \frac{\bar X_1 - \bar X_2}{s_{\bar \Delta}}, \quad s_{\bar \Delta} = \sqrt{\frac{s_1^2}{n_1} + \frac{s_2^2}{n_2}}
$$

Формула выше справедлива для двухвыборочного t-теста (выборки независимы). Существует также и одновыборочный t-тест:

$$
t = \frac{\bar X - \mu}{s / \sqrt{n}} = \frac{\bar X - \mu}{\text{se}_X}
$$

Проведите одновыборочный t-тест на первых выборка `sim1` и `sim3`. Дайте статистическую интерпретацию результатов.

:::

```{r p8-11}
t.test(x = sim1[, 1], mu = 10)
t.test(x = sim3[, 1], mu = 10)
```

::: {#pr8-11-autocheck .autocheck}
::: {#pr8-11-ir .input-requirements}
Описание формата инпута.
:::

<input class="autocheck-input" type="text" id="pr8-11" placeholder="Введите ответ…">

<input class="autocheck-button" type="button" value="Проверить" onclick="check('pr8-11')">

::: {#pr8-11-fb .autocheck-feedback}
:::
:::

::: {.hints-wrapper hidden="true"}

<details class="hints" id="pr8-11-hints">

<summary>Подсказки</summary>

<details class="hint">

<summary>Как делать задание?</summary>

</details>

<details class="hint">

<summary>Что надо сделать?</summary>

</details>

<details class="hint">

<summary>Ответ неверный</summary>

</details>

</details>
:::

### #12

<img id="pr8-12-level" class="level"/>

::: {#pr8-12-task .task}

Покажите графически, что t-распределение сходится к стандартному нормальному распределению с ростом объема выборки:

$$
t(n-1) \underset{n \to \infty}{\to} \mathcal N (0,1)
$$

:::

```{r p8-12}
tibble(x = rep(seq(-5, 5, by = .01), 10),
       df = rep(seq(1, 50, by = 5), each = 1001),
       dt = dt(x, df = df)) %>% 
  ggplot(aes(x, dt, color = df)) +
  geom_line() +
  geom_function(fun = dnorm, color = "red3")
```

::: {#pr8-12-autocheck .autocheck}
::: {#pr8-12-ir .input-requirements}
Описание формата инпута.
:::

<input class="autocheck-input" type="text" id="pr8-12" placeholder="Введите ответ…">

<input class="autocheck-button" type="button" value="Проверить" onclick="check('pr8-12')">

::: {#pr8-12-fb .autocheck-feedback}
:::
:::

::: {.hints-wrapper hidden="true"}

<details class="hints" id="pr8-12-hints">

<summary>Подсказки</summary>

<details class="hint">

<summary>Как делать задание?</summary>

</details>

<details class="hint">

<summary>Что надо сделать?</summary>

</details>

<details class="hint">

<summary>Ответ неверный</summary>

</details>

</details>
:::

### #13

<img id="pr8-13-level" class="level"/>

::: {#pr8-13-task .task}

Выясните с помощью симумляций, какова вероятность получить статистически значимые резульаты при заданном уровне значимости, если верна $H_0$. Рассчитайте эту вероятность для случаев $\alpha = 0.05$ и $\alpha = 0.005$. Используйте матрицы `sim1` и `sim2`.

:::

```{r p8-13}
pvalsH0 <- list()

for (i in 1:ncol(sim1)) {
  pvalsH0[[i]] <- t.test(sim1[, i], sim2[, i])$p.value
}

(unlist(pvalsH0) <.05) %>% mean()
(unlist(pvalsH0) <.005) %>% mean()
```

::: {#pr8-13-autocheck .autocheck}
::: {#pr8-13-ir .input-requirements}
Описание формата инпута.
:::

<input class="autocheck-input" type="text" id="pr8-13" placeholder="Введите ответ…">

<input class="autocheck-button" type="button" value="Проверить" onclick="check('pr8-13')">

::: {#pr8-13-fb .autocheck-feedback}
:::
:::

::: {.hints-wrapper hidden="true"}

<details class="hints" id="pr8-13-hints">

<summary>Подсказки</summary>

<details class="hint">

<summary>Как делать задание?</summary>

</details>

<details class="hint">

<summary>Что надо сделать?</summary>

</details>

<details class="hint">

<summary>Ответ неверный</summary>

</details>

</details>
:::

### #14

<img id="pr8-14-level" class="level"/>

::: {#pr8-14-task .task}

Рассчитайте вероятность получить статистически значимые результаты, если верна $H_1$, для случаев $\alpha = 0.05$ и $\alpha = 0.005$. Используйте матрицы `sim1` и `sim3`.

:::

```{r p8-14}
pvalsH1 <- list()

for (i in 1:ncol(sim1)) {
  pvalsH1[[i]] <- t.test(sim1[, i], sim3[, i])$p.value
}

(unlist(pvalsH1) <.05) %>% mean()
(unlist(pvalsH1) <.005) %>% mean()
```

::: {#pr8-14-autocheck .autocheck}
::: {#pr8-14-ir .input-requirements}
Описание формата инпута.
:::

<input class="autocheck-input" type="text" id="pr8-14" placeholder="Введите ответ…">

<input class="autocheck-button" type="button" value="Проверить" onclick="check('pr8-14')">

::: {#pr8-14-fb .autocheck-feedback}
:::
:::

::: {.hints-wrapper hidden="true"}

<details class="hints" id="pr8-14-hints">

<summary>Подсказки</summary>

<details class="hint">

<summary>Как делать задание?</summary>

</details>

<details class="hint">

<summary>Что надо сделать?</summary>

</details>

<details class="hint">

<summary>Ответ неверный</summary>

</details>

</details>
:::

### #15

<img id="pr8-15-level" class="level"/>

::: {#pr8-15-task .task}

Визуализируйте распределение p-value при справедливости $H_0$ и $H_1$.

:::

```{r p8-15}
pvals <- list()

for (i in 1:ncol(sim1)) {
  pvals$H0[i] <- t.test(sim1[, i], sim2[, i])$p.value
  pvals$H1[i] <- t.test(sim1[, i], sim3[, i])$p.value
}

pvals %>% 
  as_tibble() %>% 
  pivot_longer(cols = everything()) %>% 
  ggplot(aes(value)) +
  geom_histogram() +
  facet_wrap(~ name)
```

::: {#pr8-15-autocheck .autocheck}
::: {#pr8-15-ir .input-requirements}
Описание формата инпута.
:::

<input class="autocheck-input" type="text" id="pr8-15" placeholder="Введите ответ…">

<input class="autocheck-button" type="button" value="Проверить" onclick="check('pr8-15')">

::: {#pr8-15-fb .autocheck-feedback}
:::
:::

::: {.hints-wrapper hidden="true"}

<details class="hints" id="pr8-15-hints">

<summary>Подсказки</summary>

<details class="hint">

<summary>Как делать задание?</summary>

</details>

<details class="hint">

<summary>Что надо сделать?</summary>

</details>

<details class="hint">

<summary>Ответ неверный</summary>

</details>

</details>
:::

### #16

<img id="pr8-16-level" class="level"/>

::: {#pr8-16-task .task}

Визуализируйте зависимость распределения p-value от объема выборки.

:::

```{r p8-16}
# rm(list=ls())

n <- seq(2, 100, by = 5)
sim5 <- list()

for (i in 1:length(n)) {
    sim5[[i]] <- matrix(rnorm(n[i]*100), ncol = 100)
}

sim5 %>% 
  map(function(x) 
    {apply(x, 2, function(y) 
      {t.test(y, mu = .5)$p.value} 
      ) 
    } 
    ) %>% 
  as_tibble(.name_repair = "universal") %>% 
  pivot_longer(cols = everything()) %>% 
  mutate(name = str_remove(name, "\\.{3}") %>% 
           as.numeric()) %>% 
  ggplot(aes(value)) +
  geom_histogram() +
  facet_wrap(~ name)
```


::: {#pr8-16-autocheck .autocheck}
::: {#pr8-16-ir .input-requirements}
Описание формата инпута.
:::

<input class="autocheck-input" type="text" id="pr8-16" placeholder="Введите ответ…">

<input class="autocheck-button" type="button" value="Проверить" onclick="check('pr8-16')">

::: {#pr8-16-fb .autocheck-feedback}
:::
:::

::: {.hints-wrapper hidden="true"}

<details class="hints" id="pr8-16-hints">

<summary>Подсказки</summary>

<details class="hint">

<summary>Как делать задание?</summary>

</details>

<details class="hint">

<summary>Что надо сделать?</summary>

</details>

<details class="hint">

<summary>Ответ неверный</summary>

</details>

</details>
:::

### #17

<img id="pr8-17-level" class="level"/>

::: {#pr8-17-task .task}

Визуализируйте зависимость распределения p-value от размера эффекта.

:::

```{r p8-17}
# rm(list=ls())

ef <- seq(0, 1, by = 0.05)
sim6 <- list()

for (i in 1:length(ef)) {
    sim6[[i]] <- matrix(rnorm(50*100, mean = ef[i]), ncol = 100)
}

sim6 %>% 
  map(function(x) 
    {apply(x, 2, function(y) 
      {t.test(y, mu = 0)$p.value} 
      ) 
    } 
    ) %>% 
  as_tibble(.name_repair = "universal") %>% 
  pivot_longer(cols = everything()) %>% 
  mutate(name = str_remove(name, "\\.{3}") %>% 
           as.numeric()) %>% 
  ggplot(aes(value)) +
  geom_histogram() +
  facet_wrap(~ name)
```

::: {#pr8-17-autocheck .autocheck}
::: {#pr8-17-ir .input-requirements}
Описание формата инпута.
:::

<input class="autocheck-input" type="text" id="pr8-17" placeholder="Введите ответ…">

<input class="autocheck-button" type="button" value="Проверить" onclick="check('pr8-17')">

::: {#pr8-17-fb .autocheck-feedback}
:::
:::

::: {.hints-wrapper hidden="true"}

<details class="hints" id="pr8-17-hints">

<summary>Подсказки</summary>

<details class="hint">

<summary>Как делать задание?</summary>

</details>

<details class="hint">

<summary>Что надо сделать?</summary>

</details>

<details class="hint">

<summary>Ответ неверный</summary>

</details>

</details>
:::

### #18

<img id="pr8-18-level" class="level"/>

::: {#pr8-18-task .task}

Визуализируйте зависимость распределения размера эффекта от размера выборки.

$$
d = \frac{\bar X_1 - \bar X_2}{s}, \quad s = \sqrt{\frac{(n_1 - 1)s_1^2 + (n_2 - 1)s_2^2}{n_1 + n_2}}
$$

:::

```{r p8-18-1}
# rm(list=ls())

sim5 %>% 
  map(function(x) 
    {apply(x, 2, function(y) 
      {effectsize::cohens_d(y, mu = .5)$Cohens_d} 
      ) 
    } 
    ) %>% 
  as_tibble(.name_repair = "universal") %>% 
  pivot_longer(cols = everything()) %>% 
  mutate(name = str_remove(name, "\\.{3}") %>% 
           as.numeric()) -> eff_size

eff_size %>% 
  ggplot(aes(value)) +
  geom_histogram() +
  facet_wrap(~ name)
```

```{r p8-18-2}
eff_size %>% 
  filter(name > 15) %>% 
  ggplot(aes(value)) +
  geom_histogram() +
  facet_wrap(~ name)
```


::: {#pr8-18-autocheck .autocheck}
::: {#pr8-18-ir .input-requirements}
Описание формата инпута.
:::

<input class="autocheck-input" type="text" id="pr8-18" placeholder="Введите ответ…">

<input class="autocheck-button" type="button" value="Проверить" onclick="check('pr8-18')">

::: {#pr8-18-fb .autocheck-feedback}
:::
:::

::: {.hints-wrapper hidden="true"}

<details class="hints" id="pr8-18-hints">

<summary>Подсказки</summary>

<details class="hint">

<summary>Как делать задание?</summary>

</details>

<details class="hint">

<summary>Что надо сделать?</summary>

</details>

<details class="hint">

<summary>Ответ неверный</summary>

</details>

</details>
:::

### #19

<img id="pr8-19-level" class="level"/>

::: {#pr8-19-task .task}

Постройте 95% доверительный интервал для среднего методом bootstrap.

:::

```{r p8-19}
# rm(list=ls())

set.seed(123)

# smpl <- rnorm(50)

smpl <- rnorm(50, 10, 15)

hist(smpl, breaks = 30)

matrix(sample(x = smpl, size = 50 * 10000, replace = TRUE), ncol = 10000) -> bs_mat

bs_mat %>% 
  apply(2, mean) -> bs_means

hist(bs_means, breaks = 20)

quantile(bs_means, .025); mean(smpl); quantile(bs_means, .975)

mean_cl_normal(smpl)
mean_cl_boot(smpl)

```


::: {#pr8-19-autocheck .autocheck}
::: {#pr8-19-ir .input-requirements}
Описание формата инпута.
:::

<input class="autocheck-input" type="text" id="pr8-19" placeholder="Введите ответ…">

<input class="autocheck-button" type="button" value="Проверить" onclick="check('pr8-19')">

::: {#pr8-19-fb .autocheck-feedback}
:::
:::

::: {.hints-wrapper hidden="true"}

<details class="hints" id="pr8-19-hints">

<summary>Подсказки</summary>

<details class="hint">

<summary>Как делать задание?</summary>

</details>

<details class="hint">

<summary>Что надо сделать?</summary>

</details>

<details class="hint">

<summary>Ответ неверный</summary>

</details>

</details>
:::


### #20

<img id="pr8-20-level" class="level"/>

::: {#pr8-20-task .task}

Постройте 95% доверительный интервал для медианы методом bootstrap.

:::

```{r p8-20}

bs_mat %>% 
  apply(2, median) -> bs_medians

quantile(bs_medians, .025); median(smpl); quantile(bs_medians, .975)

```


::: {#pr8-20-autocheck .autocheck}
::: {#pr8-20-ir .input-requirements}
Описание формата инпута.
:::

<input class="autocheck-input" type="text" id="pr8-20" placeholder="Введите ответ…">

<input class="autocheck-button" type="button" value="Проверить" onclick="check('pr8-20')">

::: {#pr8-20-fb .autocheck-feedback}
:::
:::

::: {.hints-wrapper hidden="true"}

<details class="hints" id="pr8-20-hints">

<summary>Подсказки</summary>

<details class="hint">

<summary>Как делать задание?</summary>

</details>

<details class="hint">

<summary>Что надо сделать?</summary>

</details>

<details class="hint">

<summary>Ответ неверный</summary>

</details>

</details>
:::


```{=html}
<!--- CHANGE pr8 TO pr<n> IN THE LINES BELOW--->
<script type="text/javascript" src="./js/pr8.json"></script>
<script type="text/javascript" src="./js/pr.js"></script>
```
