# HW1 // Введение в R. Типы данных. Векторы {#hw1 .unnumbered}

```{=html}
<!--
REPLACE ALL hw1 TO hw<n> WITH MATCH CASE
-->
```

```{r opts, echo=FALSE}
knitr::opts_chunk$set(echo = FALSE, eval = FALSE)
```

::: {.callout-warning}
## Напоминалка о контроле случайности

Все задания построены на работе со сгенерированным вектором чисел. Генерация каждый раз происходит (псевдо)случайным образом. Если вы хотите пользоваться возможностью самопроверки, перед каждой строчкой кода, где происходит генерация --- используются функции `rnorm()`, `sample()` --- добавьте строку с установкой зерна датчика случайный чисел 

```{r set-seed-callout, echo=TRUE}
set.seed(420)
```

и выполняйте код генерации вместе с данной строкой.

Автопроверка настроена на результаты, получающиеся при таких генерациях. Во всех других случаях ваши результаты будут отличаться.

Отсутствие строк с установкой зерна датчика случайных чисел при проверке работ тьюторами **не будет считаться ошибкой**.

:::

## Основные задания {#hw1_main}

### #1

<img id="hw1-1-level" class="level"/>


::: {#hw1-1-task .task}
Сгенерируйте распределение некоторой изучаемой переменной в генеральной совокупности из 350 000 объектов с помощью функции `rnorm()` с параметрами `mean = 80` и `sd = 21`. Сохраните результат генерации в переменную `pop`.
:::

```{r 1}
set.seed(420)
pop <- rnorm(350000, 80, 21)
pop[1:2]
```

::: {#hw1-1-autocheck .autocheck}
::: {#hw1-1-ir .input-requirements}
Для самопроверки скопируйте из консоли в поле ниже два первых значения получившегося вектора. Разделите значения запятой. Проверка игнорирует все пробелы.
:::

<input class="autocheck-input" type="text" id="hw1-1" placeholder="Введите ответ…">

<input class="autocheck-button" type="button" value="Проверить" onclick="check('hw1-1')">

::: {#hw1-1-fb .autocheck-feedback}
:::
:::

::: hints-wrapper
<details class="hints" id="hw1-1-hints">

<summary>Подсказки</summary>

<details class="hint">

<summary>Как делать задание?</summary>

* Используя функцию `rnorm()` нужно сгенерировать вектор. Для этого её нужно передать три аргумента: количество значений, которые нужно сгененировать, среднее (`mean`) и стандартное отклонение (`sd`).
* Обратите внимание на порядок аргументов: следовать они должны именно так, как перечислены в предыдущем пункте.
* Сохраните результат генерации в переменной `pop` с помощью оператора присваивания `<-`.

</details>

<details class="hint">

<summary>Ответ неверный</summary>

* Проверьте, выполнили ли вы строчку строчку с установкой зерна датчика случайных чисел перед генерацией вектора.
* Проверьте, разделили ли вы значения запятой.
* Округлять значения не нужно. После точки должно быть 5 знаков.

</details>

</details>
:::

### #2

<img id="hw1-2-level" class="level"/>

::: {#hw1-2-task .task}
Текст задания.

$$\sin^2{\alpha} + \cos^2{\alpha} = 1$$
:::

::: {#hw1-2-autocheck .autocheck}
::: {#hw1-2-ir .input-requirements}
Описание формата инпута.
:::

<input class="autocheck-input" type="text" id="hw1-2" placeholder="Введите ответ…">

<input class="autocheck-button" type="button" value="Проверить" onclick="check('hw1-2')">

::: {#hw1-2-fb .autocheck-feedback}
:::
:::

::: hints-wrapper
<details class="hints" id="hw1-2-hints">

<summary>Подсказки</summary>

<details class="hint">

<summary>Как делать задание?</summary>

</details>

<details class="hint">

<summary>Что надо сделать?</summary>

</details>

<details class="hint">

<summary>Ответ неверный</summary>

</details>

</details>
:::

### #3

<img id="hw1-3-level" class="level"/>

::: {#hw1-3-task .task}
Текст задания.
:::

::: {#hw1-3-autocheck .autocheck}
::: {#hw1-3-ir .input-requirements}
Описание формата инпута.
:::

<input class="autocheck-input" type="text" id="hw1-3" placeholder="Введите ответ…">

<input class="autocheck-button" type="button" value="Проверить" onclick="check('hw1-3')">

::: {#hw1-3-fb .autocheck-feedback}
:::
:::

::: hints-wrapper
<details class="hints" id="hw1-3-hints">

<summary>Подсказки</summary>

<details class="hint">

<summary>Как делать задание?</summary>

</details>

<details class="hint">

<summary>Что надо сделать?</summary>

</details>

<details class="hint">

<summary>Ответ неверный</summary>

</details>

</details>
:::

### #4

<img id="hw1-4-level" class="level"/>

::: {#hw1-4-task .task}
Текст задания.
:::

::: {#hw1-4-autocheck .autocheck}
::: {#hw1-4-ir .input-requirements}
Описание формата инпута.
:::

<input class="autocheck-input" type="text" id="hw1-4" placeholder="Введите ответ…">

<input class="autocheck-button" type="button" value="Проверить" onclick="check('hw1-4')">

::: {#hw1-4-fb .autocheck-feedback}
:::
:::

::: hints-wrapper
<details class="hints" id="hw1-4-hints">

<summary>Подсказки</summary>

<details class="hint">

<summary>Как делать задание?</summary>

</details>

<details class="hint">

<summary>Что надо сделать?</summary>

</details>

<details class="hint">

<summary>Ответ неверный</summary>

</details>

</details>
:::

### #5

<img id="hw1-5-level" class="level"/>

::: {#hw1-5-task .task}
Текст задания.
:::

::: {#hw1-5-autocheck .autocheck}
::: {#hw1-5-ir .input-requirements}
Описание формата инпута.
:::

<input class="autocheck-input" type="text" id="hw1-5" placeholder="Введите ответ…">

<input class="autocheck-button" type="button" value="Проверить" onclick="check('hw1-5')">

::: {#hw1-5-fb .autocheck-feedback}
:::
:::

::: hints-wrapper
<details class="hints" id="hw1-5-hints">

<summary>Подсказки</summary>

<details class="hint">

<summary>Как делать задание?</summary>

</details>

<details class="hint">

<summary>Что надо сделать?</summary>

</details>

<details class="hint">

<summary>Ответ неверный</summary>

</details>

</details>
:::

### #6

<img id="hw1-6-level" class="level"/>

::: {#hw1-6-task .task}
Текст задания.
:::

::: {#hw1-6-autocheck .autocheck}
::: {#hw1-6-ir .input-requirements}
Описание формата инпута.
:::

<input class="autocheck-input" type="text" id="hw1-6" placeholder="Введите ответ…">

<input class="autocheck-button" type="button" value="Проверить" onclick="check('hw1-6')">

::: {#hw1-6-fb .autocheck-feedback}
:::
:::

::: hints-wrapper
<details class="hints" id="hw1-6-hints">

<summary>Подсказки</summary>

<details class="hint">

<summary>Как делать задание?</summary>

</details>

<details class="hint">

<summary>Что надо сделать?</summary>

</details>

<details class="hint">

<summary>Ответ неверный</summary>

</details>

</details>
:::

### #7

<img id="hw1-7-level" class="level"/>

::: {#hw1-7-task .task}
Текст задания.
:::

::: {#hw1-7-autocheck .autocheck}
::: {#hw1-7-ir .input-requirements}
Описание формата инпута.
:::

<input class="autocheck-input" type="text" id="hw1-7" placeholder="Введите ответ…">

<input class="autocheck-button" type="button" value="Проверить" onclick="check('hw1-7')">

::: {#hw1-7-fb .autocheck-feedback}
:::
:::

::: hints-wrapper
<details class="hints" id="hw1-7-hints">

<summary>Подсказки</summary>

<details class="hint">

<summary>Как делать задание?</summary>

</details>

<details class="hint">

<summary>Что надо сделать?</summary>

</details>

<details class="hint">

<summary>Ответ неверный</summary>

</details>

</details>
:::

### #8

<img id="hw1-8-level" class="level"/>

::: {#hw1-8-task .task}
Текст задания.
:::

::: {#hw1-8-autocheck .autocheck}
::: {#hw1-8-ir .input-requirements}
Описание формата инпута.
:::

<input class="autocheck-input" type="text" id="hw1-8" placeholder="Введите ответ…">

<input class="autocheck-button" type="button" value="Проверить" onclick="check('hw1-8')">

::: {#hw1-8-fb .autocheck-feedback}
:::
:::

::: hints-wrapper
<details class="hints" id="hw1-8-hints">

<summary>Подсказки</summary>

<details class="hint">

<summary>Как делать задание?</summary>

</details>

<details class="hint">

<summary>Что надо сделать?</summary>

</details>

<details class="hint">

<summary>Ответ неверный</summary>

</details>

</details>
:::

### #9

<img id="hw1-9-level" class="level"/>

::: {#hw1-9-task .task}
Текст задания.
:::

::: {#hw1-9-autocheck .autocheck}
::: {#hw1-9-ir .input-requirements}
Описание формата инпута.
:::

<input class="autocheck-input" type="text" id="hw1-9" placeholder="Введите ответ…">

<input class="autocheck-button" type="button" value="Проверить" onclick="check('hw1-9')">

::: {#hw1-9-fb .autocheck-feedback}
:::
:::

::: hints-wrapper
<details class="hints" id="hw1-9-hints">

<summary>Подсказки</summary>

<details class="hint">

<summary>Как делать задание?</summary>

</details>

<details class="hint">

<summary>Что надо сделать?</summary>

</details>

<details class="hint">

<summary>Ответ неверный</summary>

</details>

</details>
:::

### #10

<img id="hw1-10-level" class="level"/>

::: {#hw1-10-task .task}
Текст задания.
:::

::: {#hw1-10-autocheck .autocheck}
::: {#hw1-10-ir .input-requirements}
Описание формата инпута.
:::

<input class="autocheck-input" type="text" id="hw1-10" placeholder="Введите ответ…">

<input class="autocheck-button" type="button" value="Проверить" onclick="check('hw1-10')">

::: {#hw1-10-fb .autocheck-feedback}
:::
:::

::: hints-wrapper
<details class="hints" id="hw1-10-hints">

<summary>Подсказки</summary>

<details class="hint">

<summary>Как делать задание?</summary>

</details>

<details class="hint">

<summary>Что надо сделать?</summary>

</details>

<details class="hint">

<summary>Ответ неверный</summary>

</details>

</details>
:::

## Дополнительные задания {#hw1_add}

### #1

<img id="hw1-11-level" class="level"/>

::: {#hw1-11-task .task}
Текст задания.
:::

::: {#hw1-11-autocheck .autocheck}
::: {#hw1-11-ir .input-requirements}
Описание формата инпута.
:::

<input class="autocheck-input" type="text" id="hw1-11" placeholder="Введите ответ…">

<input class="autocheck-button" type="button" value="Проверить" onclick="check('hw1-11')">

::: {#hw1-11-fb .autocheck-feedback}
:::
:::

::: hints-wrapper
<details class="hints" id="hw1-11-hints">

<summary>Подсказки</summary>

<details class="hint">

<summary>Как делать задание?</summary>

</details>

<details class="hint">

<summary>Что надо сделать?</summary>

</details>

<details class="hint">

<summary>Ответ неверный</summary>

</details>

</details>
:::

### #2

<img id="hw1-12-level" class="level"/>

::: {#hw1-12-task .task}
Текст задания.
:::

::: {#hw1-12-autocheck .autocheck}
::: {#hw1-12-ir .input-requirements}
Описание формата инпута.
:::

<input class="autocheck-input" type="text" id="hw1-12" placeholder="Введите ответ…">

<input class="autocheck-button" type="button" value="Проверить" onclick="check('hw1-12')">

::: {#hw1-12-fb .autocheck-feedback}
:::
:::

::: hints-wrapper
<details class="hints" id="hw1-12-hints">

<summary>Подсказки</summary>

<details class="hint">

<summary>Как делать задание?</summary>

</details>

<details class="hint">

<summary>Что надо сделать?</summary>

</details>

<details class="hint">

<summary>Ответ неверный</summary>

</details>

</details>
:::

### #3

<img id="hw1-13-level" class="level"/>

::: {#hw1-13-task .task}
Текст задания.
:::

::: {#hw1-13-autocheck .autocheck}
::: {#hw1-13-ir .input-requirements}
Описание формата инпута.
:::

<input class="autocheck-input" type="text" id="hw1-13" placeholder="Введите ответ…">

<input class="autocheck-button" type="button" value="Проверить" onclick="check('hw1-13')">

::: {#hw1-13-fb .autocheck-feedback}
:::
:::

::: hints-wrapper
<details class="hints" id="hw1-13-hints">

<summary>Подсказки</summary>

<details class="hint">

<summary>Как делать задание?</summary>

</details>

<details class="hint">

<summary>Что надо сделать?</summary>

</details>

<details class="hint">

<summary>Ответ неверный</summary>

</details>

</details>
:::

### #4

<img id="hw1-14-level" class="level"/>

::: {#hw1-14-task .task}
Текст задания.
:::

::: {#hw1-14-autocheck .autocheck}
::: {#hw1-14-ir .input-requirements}
Описание формата инпута.
:::

<input class="autocheck-input" type="text" id="hw1-14" placeholder="Введите ответ…">

<input class="autocheck-button" type="button" value="Проверить" onclick="check('hw1-14')">

::: {#hw1-14-fb .autocheck-feedback}
:::
:::

::: hints-wrapper
<details class="hints" id="hw1-14-hints">

<summary>Подсказки</summary>

<details class="hint">

<summary>Как делать задание?</summary>

</details>

<details class="hint">

<summary>Что надо сделать?</summary>

</details>

<details class="hint">

<summary>Ответ неверный</summary>

</details>

</details>
:::

### #5

<img id="hw1-15-level" class="level"/>

::: {#hw1-15-task .task}
Текст задания.
:::

::: {#hw1-15-autocheck .autocheck}
::: {#hw1-15-ir .input-requirements}
Описание формата инпута.
:::

<input class="autocheck-input" type="text" id="hw1-15" placeholder="Введите ответ…">

<input class="autocheck-button" type="button" value="Проверить" onclick="check('hw1-15')">

::: {#hw1-15-fb .autocheck-feedback}
:::
:::

::: hints-wrapper
<details class="hints" id="hw1-15-hints">

<summary>Подсказки</summary>

<details class="hint">

<summary>Как делать задание?</summary>

</details>

<details class="hint">

<summary>Что надо сделать?</summary>

</details>

<details class="hint">

<summary>Ответ неверный</summary>

</details>

</details>
:::

```{=html}
<!--- CHANGE hw1 TO hw<n> IN THE LINES BELOW--->
<script type="text/javascript" src="./js/hw1.json"></script>
<script type="text/javascript" src="./js/hw.js"></script>
```
