# HW13 // Смешанные линейные модели {#hw13 .unnumbered}

```{=html}
<!--
REPLACE ALL hw13 TO hw<n> WITH MATCH CASE
-->
```

```{r}
library(tidyverse)
library(lme4)
library(lmerTest)
```

## Основные задания {#hw13_main}

:::{.callput-note}
### Данные

Сегодня мы работаем с [датасетом про ноутбуки](https://raw.githubusercontent.com/angelgardt/da-2023-ranepa/master/data/laptop_price.csv), который содержит следующие переменные:

* `Company` --- компания-производитель компьютера
* `Product` --- бренд и модель
* `TypeName` --- тип ноутбука (Notebook, Ultrabook, Gaming, etc.)
* `Inches` --- размер экрана
* `ScreenResolution` --- разрешение экрана
* `Cpu` --- характеристики процессора
* `Ram` --- размер оперативной памяти
* `Memory` --- память жёсткого диска
* `GPU` --- характеристики графического процессора
* `OpSys` --- операционная система
* `Weight` --- вес компьютера
* `Price_euros` --- цена в Евро

:::

### #1

<img id="hw13-1-level" class="level"/>

::: {#hw13-1-task .task}
Загрузите [датасет](https://raw.githubusercontent.com/angelgardt/hseuxlab-wlm2021/master/data/laptop_price.csv). Проверьте типы переменных. Если есть такие переменные, которые по своему содержанию должны быть другого типа, приведите их к нужному типу. Сделайте необходимые преобразования с переменными, если они потребуются.
:::

```{r}
laptops <- read_csv("https://raw.githubusercontent.com/angelgardt/da-2023-ranepa/master/data/laptop_price.csv")

laptops %>% 
    mutate(Ram = Ram %>% str_remove("GB") %>% as.numeric(),
           Weight = Weight %>% str_remove("kg") %>% as.numeric()) -> laptops
```

::: {#hw13-1-autocheck .autocheck}
::: {#hw13-1-ir .input-requirements}
Описание формата инпута.
:::

<input class="autocheck-input" type="text" id="hw13-1" placeholder="Введите ответ…">

<input class="autocheck-button" type="button" value="Проверить" onclick="check('hw13-1')">

::: {#hw13-1-fb .autocheck-feedback}
:::
:::

::: hints-wrapper
<details class="hints" id="hw13-1-hints">

<summary>Подсказки</summary>

<details class="hint">

<summary>Как делать задание?</summary>

</details>

<details class="hint">

<summary>Что надо сделать?</summary>

</details>

<details class="hint">

<summary>Ответ неверный</summary>

</details>

</details>
:::

### #2

<img id="hw13-2-level" class="level"/>

::: {#hw13-2-task .task}

Мы хотим узнать, от каких технических характеристик зависит цена ноутбука. Исследуйте взаимосвязи между ценой и характеристиками ноутбуков. Предположите, какие из характеристик могут быть включены в регрессионную модель в качестве предикторов цены.

:::

::: {#hw13-2-autocheck .autocheck}
::: {#hw13-2-ir .input-requirements}
Описание формата инпута.
:::

<input class="autocheck-input" type="text" id="hw13-2" placeholder="Введите ответ…">

<input class="autocheck-button" type="button" value="Проверить" onclick="check('hw13-2')">

::: {#hw13-2-fb .autocheck-feedback}
:::
:::

::: hints-wrapper
<details class="hints" id="hw13-2-hints">

<summary>Подсказки</summary>

<details class="hint">

<summary>Как делать задание?</summary>

</details>

<details class="hint">

<summary>Что надо сделать?</summary>

</details>

<details class="hint">

<summary>Ответ неверный</summary>

</details>

</details>
:::

### #3

<img id="hw13-3-level" class="level"/>

::: {#hw13-3-task .task}
Постройте линейную модель `model1` со случайным интерсептом, которая позволит ответить на вопрос, как зависит цена компьютера от размера экрана? В качестве случайного эффекта включите в модель группировку по компании-производителю.
:::

```{r}
model1 <- lmer(Price_euros ~ Inches + (1|Company), laptops)
```

::: {#hw13-3-autocheck .autocheck}
::: {#hw13-3-ir .input-requirements}
Описание формата инпута.
:::

<input class="autocheck-input" type="text" id="hw13-3" placeholder="Введите ответ…">

<input class="autocheck-button" type="button" value="Проверить" onclick="check('hw13-3')">

::: {#hw13-3-fb .autocheck-feedback}
:::
:::

::: hints-wrapper
<details class="hints" id="hw13-3-hints">

<summary>Подсказки</summary>

<details class="hint">

<summary>Как делать задание?</summary>

</details>

<details class="hint">

<summary>Что надо сделать?</summary>

</details>

<details class="hint">

<summary>Ответ неверный</summary>

</details>

</details>
:::

### #4

<img id="hw13-4-level" class="level"/>

::: {#hw13-4-task .task}
Проверьте статистическую значимость модели `model1` в целом и статистистическую значимость фиксированных предикторов. Проинтерпретируйте полученные результаты.
:::

```{r}
model0 <- lmer(Price_euros ~ 1 + (1|Company), laptops)
anova(model0, model1, test = "Chi")
summary(model1)
```

::: {#hw13-4-autocheck .autocheck}
::: {#hw13-4-ir .input-requirements}
Описание формата инпута.
:::

<input class="autocheck-input" type="text" id="hw13-4" placeholder="Введите ответ…">

<input class="autocheck-button" type="button" value="Проверить" onclick="check('hw13-4')">

::: {#hw13-4-fb .autocheck-feedback}
:::
:::

::: hints-wrapper
<details class="hints" id="hw13-4-hints">

<summary>Подсказки</summary>

<details class="hint">

<summary>Как делать задание?</summary>

</details>

<details class="hint">

<summary>Что надо сделать?</summary>

</details>

<details class="hint">

<summary>Ответ неверный</summary>

</details>

</details>
:::

### #5

<img id="hw13-5-level" class="level"/>

::: {#hw13-5-task .task}
Включите в модель в качестве *количественного* фиксированного предиктора размер оперативной памяти ноутбука (`Ram`) --- создайте новую модель `model2`.
:::

```{r}
laptops$Ram %>% unique()
model2 <- lmer(Price_euros ~ Inches + Ram + (1|Company), laptops)
```

::: {#hw13-5-autocheck .autocheck}
::: {#hw13-5-ir .input-requirements}
Описание формата инпута.
:::

<input class="autocheck-input" type="text" id="hw13-5" placeholder="Введите ответ…">

<input class="autocheck-button" type="button" value="Проверить" onclick="check('hw13-5')">

::: {#hw13-5-fb .autocheck-feedback}
:::
:::

::: hints-wrapper
<details class="hints" id="hw13-5-hints">

<summary>Подсказки</summary>

<details class="hint">

<summary>Как делать задание?</summary>

</details>

<details class="hint">

<summary>Что надо сделать?</summary>

</details>

<details class="hint">

<summary>Ответ неверный</summary>

</details>

</details>
:::

### #6

<img id="hw13-6-level" class="level"/>

::: {#hw13-6-task .task}
Сравните две имеющиеся модели --- с одним (`model1`) и двумя (`model2`) фиксированными предикторами. Проинтерпретируйте результаты.
:::

```{r}
anova(model1, model2, test = "Chi")
```

::: {#hw13-6-autocheck .autocheck}
::: {#hw13-6-ir .input-requirements}
Описание формата инпута.
:::

<input class="autocheck-input" type="text" id="hw13-6" placeholder="Введите ответ…">

<input class="autocheck-button" type="button" value="Проверить" onclick="check('hw13-6')">

::: {#hw13-6-fb .autocheck-feedback}
:::
:::

::: hints-wrapper
<details class="hints" id="hw13-6-hints">

<summary>Подсказки</summary>

<details class="hint">

<summary>Как делать задание?</summary>

</details>

<details class="hint">

<summary>Что надо сделать?</summary>

</details>

<details class="hint">

<summary>Ответ неверный</summary>

</details>

</details>
:::

### #7

<img id="hw13-7-level" class="level"/>

::: {#hw13-7-task .task}
Протестируйте статистическую значимость предикторов модели с двумя фиксированными предикторами (`model2`). Проинтерпретируйте результаты. Сравните с результатами тестирования значимости предикторов модели с одним фиксированным предиктором. 

Почему так могло произойти?
:::

```{r}
summary(model2)
```

::: {#hw13-7-autocheck .autocheck}
::: {#hw13-7-ir .input-requirements}
Описание формата инпута.
:::

<input class="autocheck-input" type="text" id="hw13-7" placeholder="Введите ответ…">

<input class="autocheck-button" type="button" value="Проверить" onclick="check('hw13-7')">

::: {#hw13-7-fb .autocheck-feedback}
:::
:::

::: hints-wrapper
<details class="hints" id="hw13-7-hints">

<summary>Подсказки</summary>

<details class="hint">

<summary>Как делать задание?</summary>

</details>

<details class="hint">

<summary>Что надо сделать?</summary>

</details>

<details class="hint">

<summary>Ответ неверный</summary>

</details>

</details>
:::

### #8

<img id="hw13-8-level" class="level"/>

::: {#hw13-8-task .task}
Усложните случайную часть модели. Возьмите за основу имеющуюся модель с двумя фиксированными предикторами и добавьте ещё один случайный интерсепт. Группирующую переменную выберите самостоятельно. Обоснуйте выбор случайного фактора. Создайте модель `model3`.

Протестируйте статистическую значимость фиксированных предикторов. Проинтерпретируйте результаты. Если есть что-либо необычное в результатах тестирования, дайте комментарий, почему это могло произойти.
:::

```{r}
laptops$TypeName %>% unique()
model3 <- lmer(Price_euros ~ Inches + Ram + (1|Company) + (1|TypeName), laptops)
summary(model3)
```

::: {#hw13-8-autocheck .autocheck}
::: {#hw13-8-ir .input-requirements}
Описание формата инпута.
:::

<input class="autocheck-input" type="text" id="hw13-8" placeholder="Введите ответ…">

<input class="autocheck-button" type="button" value="Проверить" onclick="check('hw13-8')">

::: {#hw13-8-fb .autocheck-feedback}
:::
:::

::: hints-wrapper
<details class="hints" id="hw13-8-hints">

<summary>Подсказки</summary>

<details class="hint">

<summary>Как делать задание?</summary>

</details>

<details class="hint">

<summary>Что надо сделать?</summary>

</details>

<details class="hint">

<summary>Ответ неверный</summary>

</details>

</details>
:::

### #9

<img id="hw13-9-level" class="level"/>

::: {#hw13-9-task .task}
Сравните модели с двумя фиксированными предикторами друг с другом (`model2` и `model3`). Проинтерпретируйте результаты.
:::

```{r}
anova(model2, model3, test = "Chi", refit = FALSE)
```

::: {#hw13-9-autocheck .autocheck}
::: {#hw13-9-ir .input-requirements}
Описание формата инпута.
:::

<input class="autocheck-input" type="text" id="hw13-9" placeholder="Введите ответ…">

<input class="autocheck-button" type="button" value="Проверить" onclick="check('hw13-9')">

::: {#hw13-9-fb .autocheck-feedback}
:::
:::

::: hints-wrapper
<details class="hints" id="hw13-9-hints">

<summary>Подсказки</summary>

<details class="hint">

<summary>Как делать задание?</summary>

</details>

<details class="hint">

<summary>Что надо сделать?</summary>

</details>

<details class="hint">

<summary>Ответ неверный</summary>

</details>

</details>
:::

### #10

<img id="hw13-10-level" class="level"/>

::: {#hw13-10-task .task}
Проведите дагностику модели `model3`. Сделайте заключение о качестве модели на основе результатов диагностики.
:::

```{r}
hist(residuals(model3))
plot(fitted.values(model3), residuals(model3))
```

::: {#hw13-10-autocheck .autocheck}
::: {#hw13-10-ir .input-requirements}
Описание формата инпута.
:::

<input class="autocheck-input" type="text" id="hw13-10" placeholder="Введите ответ…">

<input class="autocheck-button" type="button" value="Проверить" onclick="check('hw13-10')">

::: {#hw13-10-fb .autocheck-feedback}
:::
:::

::: hints-wrapper
<details class="hints" id="hw13-10-hints">

<summary>Подсказки</summary>

<details class="hint">

<summary>Как делать задание?</summary>

</details>

<details class="hint">

<summary>Что надо сделать?</summary>

</details>

<details class="hint">

<summary>Ответ неверный</summary>

</details>

</details>
:::

<!---
## Дополнительные задания {#hw13_add}

### #1

<img id="hw13-11-level" class="level"/>

::: {#hw13-11-task .task}
Текст задания.
:::

::: {#hw13-11-autocheck .autocheck}
::: {#hw13-11-ir .input-requirements}
Описание формата инпута.
:::

<input class="autocheck-input" type="text" id="hw13-11" placeholder="Введите ответ…">

<input class="autocheck-button" type="button" value="Проверить" onclick="check('hw13-11')">

::: {#hw13-11-fb .autocheck-feedback}
:::
:::

::: hints-wrapper
<details class="hints" id="hw13-11-hints">

<summary>Подсказки</summary>

<details class="hint">

<summary>Как делать задание?</summary>

</details>

<details class="hint">

<summary>Что надо сделать?</summary>

</details>

<details class="hint">

<summary>Ответ неверный</summary>

</details>

</details>
:::

### #2

<img id="hw13-12-level" class="level"/>

::: {#hw13-12-task .task}
Текст задания.
:::

::: {#hw13-12-autocheck .autocheck}
::: {#hw13-12-ir .input-requirements}
Описание формата инпута.
:::

<input class="autocheck-input" type="text" id="hw13-12" placeholder="Введите ответ…">

<input class="autocheck-button" type="button" value="Проверить" onclick="check('hw13-12')">

::: {#hw13-12-fb .autocheck-feedback}
:::
:::

::: hints-wrapper
<details class="hints" id="hw13-12-hints">

<summary>Подсказки</summary>

<details class="hint">

<summary>Как делать задание?</summary>

</details>

<details class="hint">

<summary>Что надо сделать?</summary>

</details>

<details class="hint">

<summary>Ответ неверный</summary>

</details>

</details>
:::

### #3

<img id="hw13-13-level" class="level"/>

::: {#hw13-13-task .task}
Текст задания.
:::

::: {#hw13-13-autocheck .autocheck}
::: {#hw13-13-ir .input-requirements}
Описание формата инпута.
:::

<input class="autocheck-input" type="text" id="hw13-13" placeholder="Введите ответ…">

<input class="autocheck-button" type="button" value="Проверить" onclick="check('hw13-13')">

::: {#hw13-13-fb .autocheck-feedback}
:::
:::

::: hints-wrapper
<details class="hints" id="hw13-13-hints">

<summary>Подсказки</summary>

<details class="hint">

<summary>Как делать задание?</summary>

</details>

<details class="hint">

<summary>Что надо сделать?</summary>

</details>

<details class="hint">

<summary>Ответ неверный</summary>

</details>

</details>
:::

### #4

<img id="hw13-14-level" class="level"/>

::: {#hw13-14-task .task}
Текст задания.
:::

::: {#hw13-14-autocheck .autocheck}
::: {#hw13-14-ir .input-requirements}
Описание формата инпута.
:::

<input class="autocheck-input" type="text" id="hw13-14" placeholder="Введите ответ…">

<input class="autocheck-button" type="button" value="Проверить" onclick="check('hw13-14')">

::: {#hw13-14-fb .autocheck-feedback}
:::
:::

::: hints-wrapper
<details class="hints" id="hw13-14-hints">

<summary>Подсказки</summary>

<details class="hint">

<summary>Как делать задание?</summary>

</details>

<details class="hint">

<summary>Что надо сделать?</summary>

</details>

<details class="hint">

<summary>Ответ неверный</summary>

</details>

</details>
:::

### #5

<img id="hw13-15-level" class="level"/>

::: {#hw13-15-task .task}
Текст задания.
:::

::: {#hw13-15-autocheck .autocheck}
::: {#hw13-15-ir .input-requirements}
Описание формата инпута.
:::

<input class="autocheck-input" type="text" id="hw13-15" placeholder="Введите ответ…">

<input class="autocheck-button" type="button" value="Проверить" onclick="check('hw13-15')">

::: {#hw13-15-fb .autocheck-feedback}
:::
:::

::: hints-wrapper
<details class="hints" id="hw13-15-hints">

<summary>Подсказки</summary>

<details class="hint">

<summary>Как делать задание?</summary>

</details>

<details class="hint">

<summary>Что надо сделать?</summary>

</details>

<details class="hint">

<summary>Ответ неверный</summary>

</details>

</details>
:::

--->

```{=html}
<!--- CHANGE hw13 TO hw<n> IN THE LINES BELOW--->
<script type="text/javascript" src="./js/hw13.json"></script>
<script type="text/javascript" src="./js/hw.js"></script>
```
