# HW4 // Предобработка данных {#hw4 .unnumbered}

```{=html}
<!--
REPLACE ALL hw4 TO hw<n> WITH MATCH CASE
-->
```

```{r opts, echo=FALSE, eval=TRUE}
knitr::opts_chunk$set(echo = FALSE, eval = FALSE)
```

::: {.callout-note}

## Пакет с пакетами

Для выполнения заданий этой домашки используйте `tidyverse`.

:::

## Основные задания {#hw4_main}

::: {.callout-note}

### Описание данных

Сегодня мы работаем с данными одного экспериментального исследования.

Эксперимент был направлен на изучение гибридного зрительного поиска. Испытуемому было необходимо искать объекты из определенной категории. В качестве независимых переменных варьировались так называемые *visual setsize* и *memory setsize*, то есть количество стимулов, предъявляемых на экране монитора, и количество категорий, которые нужно было запомнить. Кроме того, использовались категории двух уровней --- базовые (яблоки, кружки) и суперординатные (фрукты, посуда).

Данные располагаются в двух файлах. В файле `base.xlsx` содержаться данные из группы испутыемых, которым предлагались базовые категории, в файле `super.xlsx` --- данные из группы испутыемых, которым предлагались суперординатные категории.

На листе `cor_answ` в каждом файле есть данные по точности для каждого сочетания условий. Сочетания условий кодируются следующим образом: например, `1_stim_8` обозначает, что *memory setsize* был равен 1, а *visual setsize* был равен 8. То есть первое число задаёт *memory setsize*, второе --- *visual setsize*. На этом же листе с правого края есть соцдем респондентов --- пол и возраст. На листе `Time` располагаются аналогичным образом организованные данные по времени реакции (от момента начала предъявления стимулов до нажатия на клавишу).

:::


### #1 {#hw4-1-title}

<img id="hw4-1-level" class="level"/>

::: {#hw4-1-task .task}

Скачайте [архив с данными](https://drive.google.com/uc?export=download&id=1KH8bI3CHaZbRf3VfUMPJ4-81qeZewR92). Разархивируйте файлы в проект курса. Импортируйте данные в R. У вас должно получиться 4 датасета с данными с 4-х листов Excel-файлов. Назовите их `base_time`, `base_acc`, `super_time` и `suoer_acc` для времени реакции и точности и условиях с базовыми и суперординатными категориями соответственно.

Возникли ли какие-то странности?

:::

```{r hw4-1}
library(tidyverse)

base_time <- readxl::read_xlsx("../data/hw4/base.xlsx", "Time", skip = 1)
base_acc <- readxl::read_xlsx("../data/hw4/base.xlsx", "cor_answ", skip = 1)
super_time <- readxl::read_xlsx("../data/hw4/super.xlsx", "Time", skip = 1)
super_acc <- readxl::read_xlsx("../data/hw4/super.xlsx", "cor_answ", skip = 1)
```

::: {#hw4-1-autocheck .autocheck}
::: {#hw4-1-ir .input-requirements}
В качестве ответа введите число строк, которые необходимо пропустить при импорте данных, чтобы они прочитались корректно.
:::

<input class="autocheck-input" type="text" id="hw4-1" placeholder="Введите ответ…">

<input class="autocheck-button" type="button" value="Проверить" onclick="check('hw4-1')">

::: {#hw4-1-fb .autocheck-feedback}
:::
:::

::: hints-wrapper
<details class="hints" id="hw4-1-hints">

<summary>Подсказки</summary>

<details class="hint">

<summary>Как делать задание?</summary>

</details>

<details class="hint">

<summary>Что надо сделать?</summary>

</details>

<details class="hint">

<summary>Ответ неверный</summary>

</details>

</details>
:::

### #2 {#hw4-2-title}

<img id="hw4-2-level" class="level"/>

::: {#hw4-2-task .task}

Проверьте, совпадает ли количество строк в получившихся датасетах.

:::

```{r hw4-2}
nrow(base_acc); nrow(base_time); nrow(super_acc); nrow(super_time)
```

::: {#hw4-2-autocheck .autocheck}
::: {#hw4-2-ir .input-requirements}
Для самопроверки введите число строк, если оно совпадает во всех датасетах, и `нет`, если оно отличается хотя бы в одном.
:::

<input class="autocheck-input" type="text" id="hw4-2" placeholder="Введите ответ…">

<input class="autocheck-button" type="button" value="Проверить" onclick="check('hw4-2')">

::: {#hw4-2-fb .autocheck-feedback}
:::
:::

::: hints-wrapper
<details class="hints" id="hw4-2-hints">

<summary>Подсказки</summary>

<details class="hint">

<summary>Как делать задание?</summary>

</details>

<details class="hint">

<summary>Что надо сделать?</summary>

</details>

<details class="hint">

<summary>Ответ неверный</summary>

</details>

</details>
:::

### #3 {#hw4-3-title}

<img id="hw4-3-level" class="level"/>

::: {#hw4-3-task .task}

Выгрузите соцдем, содержащийся в данных, в отдельный датасет. Соедините обе его части в один объект.

:::

```{r hw4-3}
base_acc %>% 
  select(...20, ...21) %>% 
  bind_rows(
    super_acc %>% 
      select(...20, ...21)
  ) -> socdem
sapply(socdem, function(x) sum(is.na(x)))
```

::: {#hw4-3-autocheck .autocheck}
::: {#hw4-3-ir .input-requirements}
В качестве ответа введите число пропущенных значений в получившемся датасете. Если их нет, введите 0.
:::

<input class="autocheck-input" type="text" id="hw4-3" placeholder="Введите ответ…">

<input class="autocheck-button" type="button" value="Проверить" onclick="check('hw4-3')">

::: {#hw4-3-fb .autocheck-feedback}
:::
:::

::: hints-wrapper
<details class="hints" id="hw4-3-hints">

<summary>Подсказки</summary>

<details class="hint">

<summary>Как делать задание?</summary>

</details>

<details class="hint">

<summary>Что надо сделать?</summary>

</details>

<details class="hint">

<summary>Ответ неверный</summary>

</details>

</details>
:::

### #4 {#hw4-4-title}

<img id="hw4-4-level" class="level"/>

::: {#hw4-4-task .task}
Удалите пропущенные значения, если они есть, и задайте имена колонок --- `sex` и `age` соответственно.
:::

```{r hw4-4}
socdem %>% 
  drop_na() %>% 
  set_names("sex", "age") -> socdem
nrow(socdem)
```

::: {#hw4-4-autocheck .autocheck}
::: {#hw4-4-ir .input-requirements}
Для самопроверки введите общее количество испытуемых в выборке эксперимента.
:::

<input class="autocheck-input" type="text" id="hw4-4" placeholder="Введите ответ…">

<input class="autocheck-button" type="button" value="Проверить" onclick="check('hw4-4')">

::: {#hw4-4-fb .autocheck-feedback}
:::
:::

::: hints-wrapper
<details class="hints" id="hw4-4-hints">

<summary>Подсказки</summary>

<details class="hint">

<summary>Как делать задание?</summary>

</details>

<details class="hint">

<summary>Что надо сделать?</summary>

</details>

<details class="hint">

<summary>Ответ неверный</summary>

</details>

</details>
:::

### #5 {#hw4-5-title}

<img id="hw4-5-level" class="level"/>

::: {#hw4-5-task .task}
Удалите из данных лишние строки и столбцы. В объектах должно остаться только то, что относится к экспериментальным данным. Лишними считайте те столбцы, которые не имеют названия, и те строки, в которых не указан идентификатор респондента. Перезапишите имеющиеся объекты.
:::

```{r hw4-5}
slice_select <- function(x) x %>% select(1:17) %>% slice(1:24)

base_acc %>% slice_select() -> base_acc
base_time %>% slice_select() -> base_time
super_acc %>% slice_select() -> super_acc
super_time %>% slice_select() -> super_time
```

::: {#hw4-5-autocheck .autocheck}
::: {#hw4-5-ir .input-requirements}

:::

<input class="autocheck-input" type="text" id="hw4-5" placeholder="Введите ответ…">

<input class="autocheck-button" type="button" value="Проверить" onclick="check('hw4-5')">

::: {#hw4-5-fb .autocheck-feedback}
:::
:::

::: hints-wrapper
<details class="hints" id="hw4-5-hints">

<summary>Подсказки</summary>

<details class="hint">

<summary>Как делать задание?</summary>

</details>

<details class="hint">

<summary>Что надо сделать?</summary>

</details>

<details class="hint">

<summary>Ответ неверный</summary>

</details>

</details>
:::

### #6 {#hw4-6-title}

<img id="hw4-6-level" class="level"/>

::: {#hw4-6-task .task}

Создайте в датасетах новую переменную `group`, содержащую информацию об уровне категории — базовая (`base`) или суперординатная (`super`).

:::

```{r hw4-6}
base_acc %>% mutate(group = "base") -> base_acc
base_time %>% mutate(group = "base") -> base_time
super_acc %>% mutate(group = "super") -> super_acc
super_time %>% mutate(group = "super") -> super_time
```

::: {#hw4-6-autocheck .autocheck}
::: {#hw4-6-ir .input-requirements}
Описание формата инпута.
:::

<input class="autocheck-input" type="text" id="hw4-6" placeholder="Введите ответ…">

<input class="autocheck-button" type="button" value="Проверить" onclick="check('hw4-6')">

::: {#hw4-6-fb .autocheck-feedback}
:::
:::

::: hints-wrapper
<details class="hints" id="hw4-6-hints">

<summary>Подсказки</summary>

<details class="hint">

<summary>Как делать задание?</summary>

</details>

<details class="hint">

<summary>Что надо сделать?</summary>

</details>

<details class="hint">

<summary>Ответ неверный</summary>

</details>

</details>
:::

### #7 {#hw4-7-title}

<img id="hw4-7-level" class="level"/>

::: {#hw4-7-task .task}

Соедините датасеты с данными о точности и времени реакции друг с другом --- `base_acc` с `super_acc` и `base_time` с `super_time`. Назовите новые датасеты `acc` и `time` соответственно.

:::

```{r hw4-7}
base_acc %>% 
  bind_rows(super_acc) -> acc
base_time %>% 
  bind_rows(super_time) -> time
```

::: {#hw4-7-autocheck .autocheck}
::: {#hw4-7-ir .input-requirements}
Описание формата инпута.
:::

<input class="autocheck-input" type="text" id="hw4-7" placeholder="Введите ответ…">

<input class="autocheck-button" type="button" value="Проверить" onclick="check('hw4-7')">

::: {#hw4-7-fb .autocheck-feedback}
:::
:::

::: hints-wrapper
<details class="hints" id="hw4-7-hints">

<summary>Подсказки</summary>

<details class="hint">

<summary>Как делать задание?</summary>

</details>

<details class="hint">

<summary>Что надо сделать?</summary>

</details>

<details class="hint">

<summary>Ответ неверный</summary>

</details>

</details>
:::

### #8 {#hw4-8-title}

<img id="hw4-8-level" class="level"/>

::: {#hw4-8-task .task}

Сецчас получившиеся датасеты пребывают в широком формате. Переведите их в длинный формат и разделите колонку с сочетанием экспериментальных условий на две.

В датасете должны содержаться следующие колонки:

* `id` --- идентификатор испытуемого
* `visual_setsize` --- количество стимулов в пробе 
* `memory_setsize` --- количество категорий для запоминания
* `reaction_time/accuracy` --- время реакции / точность (в зависимости от датасета)

При необходимости переименуйте столбцы.

:::

```{r hw4-8}
acc %>% 
  pivot_longer(-c("№_resp", "group"),
               values_to = "accuracy") %>% 
  separate(name, into = c("memory_setsize", "visual_setsize"), sep = "_stim_") %>% 
  rename(id = `№_resp`) -> acc
time %>% 
  pivot_longer(-c("№_resp", "group"),
               values_to = "reaction_time") %>% 
  separate(name, into = c("memory_setsize", "visual_setsize"), sep = "_stim_") %>% 
  rename(id = `№_resp`) -> time
```

::: {#hw4-8-autocheck .autocheck}
::: {#hw4-8-ir .input-requirements}
Описание формата инпута.
:::

<input class="autocheck-input" type="text" id="hw4-8" placeholder="Введите ответ…">

<input class="autocheck-button" type="button" value="Проверить" onclick="check('hw4-8')">

::: {#hw4-8-fb .autocheck-feedback}
:::
:::

::: hints-wrapper
<details class="hints" id="hw4-8-hints">

<summary>Подсказки</summary>

<details class="hint">

<summary>Как делать задание?</summary>

</details>

<details class="hint">

<summary>Что надо сделать?</summary>

</details>

<details class="hint">

<summary>Ответ неверный</summary>

</details>

</details>
:::

### #9 {#hw4-9-title}

<img id="hw4-9-level" class="level"/>

::: {#hw4-9-task .task}
Объедините все данные в один датасет, который будет содержать следующие колонки:

* `id` --- идентификатор испытуемого
* `group` --- уровень категории
* `visual_setsize` --- количество стимулов в пробе 
* `memory_setsize` --- количество категорий для запоминания
* `reaction_time` --- время реакции
* `accuracy` --- точность

Сохраните результат в переменную `hybrid`.

:::

```{r hw4-9}
acc %>% 
  full_join(time, join_by(id, memory_setsize, visual_setsize, group)) -> hybrid
```

::: {#hw4-9-autocheck .autocheck}
::: {#hw4-9-ir .input-requirements}
Описание формата инпута.
:::

<input class="autocheck-input" type="text" id="hw4-9" placeholder="Введите ответ…">

<input class="autocheck-button" type="button" value="Проверить" onclick="check('hw4-9')">

::: {#hw4-9-fb .autocheck-feedback}
:::
:::

::: hints-wrapper
<details class="hints" id="hw4-9-hints">

<summary>Подсказки</summary>

<details class="hint">

<summary>Как делать задание?</summary>

</details>

<details class="hint">

<summary>Что надо сделать?</summary>

</details>

<details class="hint">

<summary>Ответ неверный</summary>

</details>

</details>
:::

### #10 {#hw4-10-title}

<img id="hw4-10-level" class="level"/>

::: {#hw4-10-task .task}

На получившемся датасете рассчитайте среднее, минимальное и максимальное время реакции, а также его стандартное отклонение, по всем сочетаниях независимых переменных.

:::

```{r hw4-10}
hybrid %>% 
  group_by(group, visual_setsize, memory_setsize) %>% 
  summarise(rt_mean = mean(reaction_time),
            rt_min = min(reaction_time),
            rt_max = max(reaction_time),
            rt_sd = sd(reaction_time)) %>% 
  filter(group == "base" & visual_setsize == "12" & memory_setsize == 4)
```

::: {#hw4-10-autocheck .autocheck}
::: {#hw4-10-ir .input-requirements}
Для самопроверки в поле ниже введите среднее время реакции в группе `base` при `visual_setsize` 12 и `memory_sesize` 4, округленное до третьего знака после запятой.
:::

<input class="autocheck-input" type="text" id="hw4-10" placeholder="Введите ответ…">

<input class="autocheck-button" type="button" value="Проверить" onclick="check('hw4-10')">

::: {#hw4-10-fb .autocheck-feedback}
:::
:::

::: hints-wrapper
<details class="hints" id="hw4-10-hints">

<summary>Подсказки</summary>

<details class="hint">

<summary>Как делать задание?</summary>

</details>

<details class="hint">

<summary>Что надо сделать?</summary>

</details>

<details class="hint">

<summary>Ответ неверный</summary>

</details>

</details>
:::

## Дополнительные задания {#hw4_add}

### #1 {#hw4-11-title}

<img id="hw4-11-level" class="level"/>

::: {#hw4-11-task .task}
Текст задания.
:::

::: {#hw4-11-autocheck .autocheck}
::: {#hw4-11-ir .input-requirements}
Описание формата инпута.
:::

<input class="autocheck-input" type="text" id="hw4-11" placeholder="Введите ответ…">

<input class="autocheck-button" type="button" value="Проверить" onclick="check('hw4-11')">

::: {#hw4-11-fb .autocheck-feedback}
:::
:::

::: hints-wrapper
<details class="hints" id="hw4-11-hints">

<summary>Подсказки</summary>

<details class="hint">

<summary>Как делать задание?</summary>

</details>

<details class="hint">

<summary>Что надо сделать?</summary>

</details>

<details class="hint">

<summary>Ответ неверный</summary>

</details>

</details>
:::

### #2 {#hw4-12-title}

<img id="hw4-12-level" class="level"/>

::: {#hw4-12-task .task}
Текст задания.
:::

::: {#hw4-12-autocheck .autocheck}
::: {#hw4-12-ir .input-requirements}
Описание формата инпута.
:::

<input class="autocheck-input" type="text" id="hw4-12" placeholder="Введите ответ…">

<input class="autocheck-button" type="button" value="Проверить" onclick="check('hw4-12')">

::: {#hw4-12-fb .autocheck-feedback}
:::
:::

::: hints-wrapper
<details class="hints" id="hw4-12-hints">

<summary>Подсказки</summary>

<details class="hint">

<summary>Как делать задание?</summary>

</details>

<details class="hint">

<summary>Что надо сделать?</summary>

</details>

<details class="hint">

<summary>Ответ неверный</summary>

</details>

</details>
:::

### #3 {#hw4-13-title}

<img id="hw4-13-level" class="level"/>

::: {#hw4-13-task .task}
Текст задания.
:::

::: {#hw4-13-autocheck .autocheck}
::: {#hw4-13-ir .input-requirements}
Описание формата инпута.
:::

<input class="autocheck-input" type="text" id="hw4-13" placeholder="Введите ответ…">

<input class="autocheck-button" type="button" value="Проверить" onclick="check('hw4-13')">

::: {#hw4-13-fb .autocheck-feedback}
:::
:::

::: hints-wrapper
<details class="hints" id="hw4-13-hints">

<summary>Подсказки</summary>

<details class="hint">

<summary>Как делать задание?</summary>

</details>

<details class="hint">

<summary>Что надо сделать?</summary>

</details>

<details class="hint">

<summary>Ответ неверный</summary>

</details>

</details>
:::

### #4 {#hw4-14-title}

<img id="hw4-14-level" class="level"/>

::: {#hw4-14-task .task}
Текст задания.
:::

::: {#hw4-14-autocheck .autocheck}
::: {#hw4-14-ir .input-requirements}
Описание формата инпута.
:::

<input class="autocheck-input" type="text" id="hw4-14" placeholder="Введите ответ…">

<input class="autocheck-button" type="button" value="Проверить" onclick="check('hw4-14')">

::: {#hw4-14-fb .autocheck-feedback}
:::
:::

::: hints-wrapper
<details class="hints" id="hw4-14-hints">

<summary>Подсказки</summary>

<details class="hint">

<summary>Как делать задание?</summary>

</details>

<details class="hint">

<summary>Что надо сделать?</summary>

</details>

<details class="hint">

<summary>Ответ неверный</summary>

</details>

</details>
:::

### #5 {#hw4-15-title}

<img id="hw4-15-level" class="level"/>

::: {#hw4-15-task .task}
Текст задания.
:::

::: {#hw4-15-autocheck .autocheck}
::: {#hw4-15-ir .input-requirements}
Описание формата инпута.
:::

<input class="autocheck-input" type="text" id="hw4-15" placeholder="Введите ответ…">

<input class="autocheck-button" type="button" value="Проверить" onclick="check('hw4-15')">

::: {#hw4-15-fb .autocheck-feedback}
:::
:::

::: hints-wrapper
<details class="hints" id="hw4-15-hints">

<summary>Подсказки</summary>

<details class="hint">

<summary>Как делать задание?</summary>

</details>

<details class="hint">

<summary>Что надо сделать?</summary>

</details>

<details class="hint">

<summary>Ответ неверный</summary>

</details>

</details>
:::

```{=html}
<!--- CHANGE hw4 TO hw<n> IN THE LINES BELOW--->
<script type="text/javascript" src="./js/hw4.json"></script>
<script type="text/javascript" src="./js/hw.js"></script>
```
