# HW5 // Визуализация данных {#hw5 .unnumbered}

```{=html}
<!--
REPLACE ALL hw5 TO hw<n> WITH MATCH CASE
-->
```

```{r opts, eval=TRUE, echo=FALSE, message=FALSE, warning=FALSE}
knitr::opts_chunk$set(echo = FALSE, eval = FALSE, message = FALSE, warning = FALSE)
```

## Основные задания {#hw5_main}

::: {.callout-note}

### Общее задание на домашку

В данной домашке вам предлагается повторить представленную ниже визуализацию. Данные расположены [здесь](https://raw.githubusercontent.com/angelgardt/wlm2023/master/data/hw5/share.csv) --- это тот самый поведенческий эксперимент, с которым мы знакомились на четвертой практике.

> В исследовании изучался зрительный поиск иконок различных платформ смартфонов. Испытуемым надо было искать иконки поделиться (share) iOS и Android среди дисктракторов --- других иконок, которые для обеих платформ отрисованы одинаково. Целевой стимул мог быть один --- два условия: иконка iOS (Outgoing Tray, `tray`) и иконка Android (Three Dots, `dots`) --- или их могло быть два --- и тот, и другой. Дополнительно варьировалось количество стимулов в пробе --- 8, 12, 16. Фиксировалось время поиска целевого стимула (время реакции) --- от начала пробы до клика испытуемого --- а также координаты клика для вычисления точности поиска. Дополнительно были записаны данные об используемой платформе смартфона --- iOS или Android.

**Переменные в датасете:**

* `id` --- идентификатор испытуемого
* `trialtype` --- тип пробы (`dots` / `tray` / `both`)
* `setsize` --- количество стимулов в пробе (`8` / `12` / `16`)
* `platform` --- платформа, которой пользуется испытуемый (`ios` / `android`)
* `time1` --- время первого клика, с
* `time2` --- время второго клика, с
* `correct1` --- является ли первый клик верным
* `correct2` --- является ли второй клик верным

**Есть два варианта выполнения данной домашки:**

* Если вы хорошо разобрались в `ggplot2`, то можете просто повторить визуализацию без опоры на задания.
    * Только посмотрите в конце [задание 10](#hw5-10-title) --- надо экспортировать получившийся график.
* Если вы чувствуете, что ещё не очень уверенный пользователь `ggplot2`, то в заданиях поэтапно идёт движение с самого начала до итоговой визуализации.

**Вид графика, который должен получиться в итоге вот:**

```{r pkgs, echo=FALSE, eval=TRUE, message=FALSE}
library(tidyverse)
```

```{r final-graph, echo=FALSE, eval=TRUE, message=FALSE}

share <- read_delim("../data/hw5/share.csv", delim = " ", locale = locale(decimal_mark = ","))

pd <- position_dodge(.3)
share %>% 
  filter(trialtype != "both") %>% 
  ggplot(aes(as_factor(setsize), time1,
             color = trialtype,
             shape = platform,
             group = interaction(trialtype, platform))) +
  stat_summary(fun = mean, geom = "line",
               position = pd, linetype = "dashed", alpha = .7) +
  stat_summary(fun.data = mean_cl_boot, geom = "errorbar",
               position = pd, width = .3) +
  stat_summary(fun = mean, geom = "point",
               position = pd, size = 3) +
  labs(x = "Количество стимулов в пробе",
       y = "Время реакции (первый клик), с",
       color = "Тип пробы",
       shape = "Платформа",
       title = "Время реакции при взаимодействии факторов",
       subtitle = "Тип пробы × Платформа × Количество стимулов в пробе",
       caption = "отображен 95% доверительный интервал") +
  scale_color_manual(values = c(dots = "gray50", tray = "black"),
                     labels = c(dots = "Three Dots", tray = "Outgoing Tray")) +
  scale_shape_discrete(labels = c(android = "Android", ios = "iOS")) +
  theme_bw() +
  theme(legend.position = "bottom")
```


:::

### #1 {#hw5-1-title}

<img id="hw5-1-level" class="level"/>

::: {#hw5-1-task .task}

a. Загрузите [данные](https://raw.githubusercontent.com/angelgardt/wlm2023/master/data/hw5/share.csv).
b. Постройте базовую визуализацию, на которой будет отображено среднее время первого клика в условиях с разным количеством стимулов. Количество стимулов считайте категориальной переменной.

:::

```{r 1}
share %>% 
  ggplot(aes(as_factor(setsize), time1)) +
  stat_summary(fun = mean, geom = "point")
```


::: {#hw5-1-autocheck .autocheck}
::: {#hw5-1-ir .input-requirements}
Описание формата инпута.
:::

<input class="autocheck-input" type="text" id="hw5-1" placeholder="Введите ответ…">

<input class="autocheck-button" type="button" value="Проверить" onclick="check('hw5-1')">

::: {#hw5-1-fb .autocheck-feedback}
:::
:::

::: hints-wrapper
<details class="hints" id="hw5-1-hints">

<summary>Подсказки</summary>

<details class="hint">

<summary>Ошибка при чтении файла</summary>

Файл с данными содержит нетипичные разделители --- как между колонками данных, так и десятичный разделитель. Чтобы корректно прочитать файл, используйте `read_delim()`.

</details>

<details class="hint">

<summary>Категориальный `setsize`</summary>

Обратите внимание на то, как распознается переменная `setsize` функцией чтения данных. Возможно, нужно что-то типа `as_factor()`.

</details>

</details>
:::

### #2 {#hw5-2-title}

<img id="hw5-2-level" class="level"/>

::: {#hw5-2-task .task}

a. Добавьте на визуализацию группировку наблюдений по типу пробы с помощью цвета и группировку по платформа с помощью формы точек. Из типа пробы в визуализации должны присутствовать только `tray` и `dots`.

b. Добавьте на визуализацию доверительные интервалы для каждого из рассчитанных средних. Средните с доверительными интервалами не должны располагаться на одной вертикальной линии --- немного разнесите их вправо-влево.

:::

```{r 2}
share %>% 
  filter(trialtype != "both") %>% 
  ggplot(aes(as_factor(setsize), time1,
             color = trialtype,
             shape = platform)) +
  stat_summary(fun.data = mean_cl_boot, geom = "errorbar",
               position = pd) +
  stat_summary(fun = mean, geom = "point",
               position = pd)
```

::: {#hw5-2-autocheck .autocheck}
::: {#hw5-2-ir .input-requirements}
Описание формата инпута.
:::

<input class="autocheck-input" type="text" id="hw5-2" placeholder="Введите ответ…">

<input class="autocheck-button" type="button" value="Проверить" onclick="check('hw5-2')">

::: {#hw5-2-fb .autocheck-feedback}
:::
:::

::: hints-wrapper
<details class="hints" id="hw5-2-hints">

<summary>Подсказки</summary>

<details class="hint">

<summary>Как убрать одно экспериментальное условие?</summary>

Отфильтруйте из датасета лишние пробы.

</details>

<details class="hint">

<summary>Как отодвинуть друг от друга средние с доверительными интервалами?</summary>

`position_dodge()`

</details>

<details class="hint">

<summary>Ошибка `undefined column selected`</summary>

Проверьте, когда вы используете `fun`, а когда `fun.data` внтури `stat_summary()`.

</details>

</details>
:::


### #3 {#hw5-3-title}

<img id="hw5-3-level" class="level"/>

::: {#hw5-3-task .task}

Соедините точки, соответствующие одной группе в сочетании переменных `trialtype` и `platform` линиями.

:::

```{r 3}
share %>% 
  filter(trialtype != "both") %>% 
  ggplot(aes(as_factor(setsize), time1,
             color = trialtype,
             shape = platform,
             group = interaction(trialtype, platform))) +
  stat_summary(fun = mean, geom = "line",
               position = pd) +
  stat_summary(fun.data = mean_cl_boot, geom = "errorbar",
               position = pd) +
  stat_summary(fun = mean, geom = "point",
               position = pd)
```

::: {#hw5-3-autocheck .autocheck}
::: {#hw5-3-ir .input-requirements}
Описание формата инпута.
:::

<input class="autocheck-input" type="text" id="hw5-3" placeholder="Введите ответ…">

<input class="autocheck-button" type="button" value="Проверить" onclick="check('hw5-3')">

::: {#hw5-3-fb .autocheck-feedback}
:::
:::

::: hints-wrapper
<details class="hints" id="hw5-3-hints">

<summary>Подсказки</summary>

<details class="hint">

<summary>Линий нет ((</summary>

Проверье, указали на вы `ggplot`у, какие именно точки надо соединить --- что считать одной группой точек, которые должны быть соединены линией.

</details>

<details class="hint">

<summary>Линии существуют отдельно от точек ((</summary>

Проверьте, указали ли вы, что линии надо раздвинуть так же, как и средние с доверительными инетрвалами.

</details>

</details>
:::

### #4 {#hw5-4-title}

<img id="hw5-4-level" class="level"/>

::: {#hw5-4-task .task}

Немного настройте график:

* увеличьте размер точек до 3, чтобы они были лучше видны
* сделайте линии прерывистыми, чтобы они меньше отвлекали внимание от точек
* задайте линиям прозрачность в 30%, чтобы они еще меньше отвлекали внимание от точек

:::

```{r}
share %>% 
  filter(trialtype != "both") %>% 
  ggplot(aes(as_factor(setsize), time1,
             color = trialtype,
             shape = platform,
             group = interaction(trialtype, platform))) +
  stat_summary(fun = mean, geom = "line",
               position = pd, linetype = "dashed", alpha = .7) +
  stat_summary(fun.data = mean_cl_boot, geom = "errorbar",
               position = pd) +
  stat_summary(fun = mean, geom = "point",
               position = pd, size = 3)
```
::: {#hw5-4-autocheck .autocheck}
::: {#hw5-4-ir .input-requirements}
Описание формата инпута.
:::

<input class="autocheck-input" type="text" id="hw5-4" placeholder="Введите ответ…">

<input class="autocheck-button" type="button" value="Проверить" onclick="check('hw5-4')">

::: {#hw5-4-fb .autocheck-feedback}
:::
:::

::: hints-wrapper
<details class="hints" id="hw5-4-hints">

<summary>Подсказки</summary>

<details class="hint">

<summary>Прерывистая линия это какая?</summary>

`dashed`

</details>

<details class="hint">

<summary>Слишком прозравные линии получаются</summary>

Аргумент `alpha` задает непрозрачность. В задании же указано, насколько должна быть прозрачной линия.

</details>

</details>
:::

### #5 {#hw5-5-title}

<img id="hw5-5-level" class="level"/>

::: {#hw5-5-task .task}

Ещё немного настройте график: задайте ширину усов доверительных интервалов в 30%.

:::

```{r 5}
share %>% 
  filter(trialtype != "both") %>% 
  ggplot(aes(as_factor(setsize), time1,
             color = trialtype,
             shape = platform,
             group = interaction(trialtype, platform))) +
  stat_summary(fun = mean, geom = "line",
               position = pd, linetype = "dashed", alpha = .7) +
  stat_summary(fun.data = mean_cl_boot, geom = "errorbar",
               position = pd, width = .3) +
  stat_summary(fun = mean, geom = "point",
               position = pd, size = 3)
```

::: {#hw5-5-autocheck .autocheck}
::: {#hw5-5-ir .input-requirements}
Описание формата инпута.
:::

<input class="autocheck-input" type="text" id="hw5-5" placeholder="Введите ответ…">

<input class="autocheck-button" type="button" value="Проверить" onclick="check('hw5-5')">

::: {#hw5-5-fb .autocheck-feedback}
:::
:::

::: {.hints-wrapper hidden="true"}
<details class="hints" id="hw5-5-hints">

<summary>Подсказки</summary>

<details class="hint">

<summary>Как делать задание?</summary>

</details>

<details class="hint">

<summary>Что надо сделать?</summary>

</details>

<details class="hint">

<summary>Ответ неверный</summary>

</details>

</details>
:::

### #6 {#hw5-6-title}

<img id="hw5-6-level" class="level"/>

::: {#hw5-6-task .task}

Задайте соответствующие подписи осей и легенды графика:

* ось $x$ --- Количество стимулов в пробе
* ось $y$ --- Время реакции (первый клик), с
* цвет --- Тип пробы
* форма точек --- Платформа

:::

```{r 6}
share %>% 
  filter(trialtype != "both") %>% 
  ggplot(aes(as_factor(setsize), time1,
             color = trialtype,
             shape = platform,
             group = interaction(trialtype, platform))) +
  stat_summary(fun = mean, geom = "line",
               position = pd, linetype = "dashed", alpha = .7) +
  stat_summary(fun.data = mean_cl_boot, geom = "errorbar",
               position = pd, width = .3) +
  stat_summary(fun = mean, geom = "point",
               position = pd, size = 3) +
  labs(x = "Количество стимулов в пробе",
       y = "Время реакции (первый клик), с",
       color = "Тип пробы",
       shape = "Платформа")
```

::: {#hw5-6-autocheck .autocheck}
::: {#hw5-6-ir .input-requirements}
Описание формата инпута.
:::

<input class="autocheck-input" type="text" id="hw5-6" placeholder="Введите ответ…">

<input class="autocheck-button" type="button" value="Проверить" onclick="check('hw5-6')">

::: {#hw5-6-fb .autocheck-feedback}
:::
:::

::: {.hints-wrapper hidden="true"}
<details class="hints" id="hw5-6-hints">

<summary>Подсказки</summary>

<details class="hint">

<summary>Как делать задание?</summary>

</details>

<details class="hint">

<summary>Что надо сделать?</summary>

</details>

<details class="hint">

<summary>Ответ неверный</summary>

</details>

</details>
:::

### #7 {#hw5-7-title}

<img id="hw5-7-level" class="level"/>

::: {#hw5-7-task .task}

Добавьте на график заголовок, подзаголовок и подпись.

* заголовок --- Время реакции при взаимодействии факторов
* подзаголовок --- Тип пробы × Платформа × Количество стимулов в пробе
* подпись --- отображен 95% доверительный интервал

:::

```{r 7}
share %>% 
  filter(trialtype != "both") %>% 
  ggplot(aes(as_factor(setsize), time1,
             color = trialtype,
             shape = platform,
             group = interaction(trialtype, platform))) +
  stat_summary(fun = mean, geom = "line",
               position = pd, linetype = "dashed", alpha = .7) +
  stat_summary(fun.data = mean_cl_boot, geom = "errorbar",
               position = pd, width = .3) +
  stat_summary(fun = mean, geom = "point",
               position = pd, size = 3) +
  labs(x = "Количество стимулов в пробе",
       y = "Время реакции (первый клик), с",
       color = "Тип пробы",
       shape = "Платформа",
       title = "Время реакции при взаимодействии факторов",
       subtitle = "Тип пробы × Платформа × Количество стимулов в пробе",
       caption = "отображен 95% доверительный интервал")
```

::: {#hw5-7-autocheck .autocheck}
::: {#hw5-7-ir .input-requirements}
Описание формата инпута.
:::

<input class="autocheck-input" type="text" id="hw5-7" placeholder="Введите ответ…">

<input class="autocheck-button" type="button" value="Проверить" onclick="check('hw5-7')">

::: {#hw5-7-fb .autocheck-feedback}
:::
:::

::: {.hints-wrapper hidden="true"}
<details class="hints" id="hw5-7-hints">

<summary>Подсказки</summary>

<details class="hint">

<summary>Как делать задание?</summary>

</details>

<details class="hint">

<summary>Что надо сделать?</summary>

</details>

<details class="hint">

<summary>Ответ неверный</summary>

</details>

</details>
:::

### #8 {#hw5-8-title}

<img id="hw5-8-level" class="level"/>

::: {#hw5-8-task .task}

a. Измените палитру используемых цветов на черно-белую --- `black` и `gray50`.
b. Задайте значения подписей легенды:
    * платформы должны быть подписаны `iOS` и `Android` соответственно
    * тип пробы `Three Dots` и `Outgoing Tray` соответственно

:::

```{r 8}
share %>% 
  filter(trialtype != "both") %>% 
  ggplot(aes(as_factor(setsize), time1,
             color = trialtype,
             shape = platform,
             group = interaction(trialtype, platform))) +
  stat_summary(fun = mean, geom = "line",
               position = pd, linetype = "dashed", alpha = .7) +
  stat_summary(fun.data = mean_cl_boot, geom = "errorbar",
               position = pd, width = .3) +
  stat_summary(fun = mean, geom = "point",
               position = pd, size = 3) +
  labs(x = "Количество стимулов в пробе",
       y = "Время реакции (первый клик), с",
       color = "Тип пробы",
       shape = "Платформа",
       title = "Время реакции при взаимодействии факторов",
       subtitle = "Тип пробы × Платформа × Количество стимулов в пробе",
       caption = "отображен 95% доверительный интервал") +
  scale_color_manual(values = c(dots = "gray50", tray = "black"),
                     labels = c(dots = "Three Dots", tray = "Outgoing Tray")) +
  scale_shape_discrete(labels = c(android = "Android", ios = "iOS"))
```

::: {#hw5-8-autocheck .autocheck}
::: {#hw5-8-ir .input-requirements}
Описание формата инпута.
:::

<input class="autocheck-input" type="text" id="hw5-8" placeholder="Введите ответ…">

<input class="autocheck-button" type="button" value="Проверить" onclick="check('hw5-8')">

::: {#hw5-8-fb .autocheck-feedback}
:::
:::

::: hints-wrapper
<details class="hints" id="hw5-8-hints">

<summary>Подсказки</summary>

<details class="hint">

<summary>Как кастомизировать шкалы?</summary>

`scale_color_..()` или `scale_shape_..()`

</details>

<details class="hint">

<summary>Как задать соответствие между новыми подписями и исходными значениями?</summary>

С помощью именованного вектора

</details>

</details>
:::

### #9 {#hw5-9-title}

<img id="hw5-9-level" class="level"/>

::: {#hw5-9-task .task}

Последние штрихи:

a. Расположите легенду под визуалиацией.
b. Задайте черно-белую тему графику, чтобы убрать серый фон.

:::

::: {#hw5-9-autocheck .autocheck}
::: {#hw5-9-ir .input-requirements}

:::

<input class="autocheck-input" type="text" id="hw5-9" placeholder="Введите ответ…">

<input class="autocheck-button" type="button" value="Проверить" onclick="check('hw5-9')">

::: {#hw5-9-fb .autocheck-feedback}
:::
:::

```{r 9}
share %>% 
  filter(trialtype != "both") %>% 
  ggplot(aes(as_factor(setsize), time1,
             color = trialtype,
             shape = platform,
             group = interaction(trialtype, platform))) +
  stat_summary(fun = mean, geom = "line",
               position = pd, linetype = "dashed", alpha = .7) +
  stat_summary(fun.data = mean_cl_boot, geom = "errorbar",
               position = pd, width = .3) +
  stat_summary(fun = mean, geom = "point",
               position = pd, size = 3) +
  labs(x = "Количество стимулов в пробе",
       y = "Время реакции (первый клик), с",
       color = "Тип пробы",
       shape = "Платформа",
       title = "Время реакции при взаимодействии факторов",
       subtitle = "Тип пробы × Платформа × Количество стимулов в пробе",
       caption = "отображен 95% доверительный интервал") +
  scale_color_manual(values = c(dots = "gray50", tray = "black"),
                     labels = c(dots = "Three Dots", tray = "Outgoing Tray")) +
  scale_shape_discrete(labels = c(android = "Android", ios = "iOS")) +
  theme_bw() +
  theme(legend.position = "bottom")
```

::: {.hints-wrapper hidden="true"}
<details class="hints" id="hw5-9-hints">

<summary>Подсказки</summary>

<details class="hint">

<summary>Как делать задание?</summary>

</details>

<details class="hint">

<summary>Что надо сделать?</summary>

</details>

<details class="hint">

<summary>Ответ неверный</summary>

</details>

</details>
:::

### #10 {#hw5-10-title}

<img id="hw5-10-level" class="level"/>

::: {#hw5-10-task .task}

Экспортируйте график в формате JPEG (размер --- 20×18 см) в разрешении, подходящем для печати.

:::

```{r 10}
share %>% 
  filter(trialtype != "both") %>% 
  ggplot(aes(as_factor(setsize), time1,
             color = trialtype,
             shape = platform,
             group = interaction(trialtype, platform))) +
  stat_summary(fun = mean, geom = "line",
               position = pd, linetype = "dashed", alpha = .7) +
  stat_summary(fun.data = mean_cl_boot, geom = "errorbar",
               position = pd, width = .3) +
  stat_summary(fun = mean, geom = "point",
               position = pd, size = 3) +
  labs(x = "Количество стимулов в пробе",
       y = "Время реакции (первый клик), с",
       color = "Тип пробы",
       shape = "Платформа",
       title = "Время реакции при взаимодействии факторов",
       subtitle = "Тип пробы × Платформа × Количество стимулов в пробе",
       caption = "отображен 95% доверительный интервал") +
  scale_color_manual(values = c(dots = "gray50", tray = "black"),
                     labels = c(dots = "Three Dots", tray = "Outgoing Tray")) +
  scale_shape_discrete(labels = c(android = "Android", ios = "iOS")) +
  theme_bw() +
  theme(legend.position = "bottom")
# ggsave("test.jpg", width = 20, height = 18, units = "cm", dpi = 600)
```

::: {#hw5-10-autocheck .autocheck}
::: {#hw5-10-ir .input-requirements}
Описание формата инпута.
:::

<input class="autocheck-input" type="text" id="hw5-10" placeholder="Введите ответ…">

<input class="autocheck-button" type="button" value="Проверить" onclick="check('hw5-10')">

::: {#hw5-10-fb .autocheck-feedback}
:::
:::

::: {.hints-wrapper hidden="true"}
<details class="hints" id="hw5-10-hints">

<summary>Подсказки</summary>

<details class="hint">

<summary>Как делать задание?</summary>

</details>

<details class="hint">

<summary>Что надо сделать?</summary>

</details>

<details class="hint">

<summary>Ответ неверный</summary>

</details>

</details>
:::

## Дополнительные задания {#hw5_add}

### #1 {#hw5-11-title}

<img id="hw5-11-level" class="level"/>

::: {#hw5-11-task .task}

Пришла рецензия на статью, где был опубликован график, который вы сделали в основной части домашки. У рецензента нет никаких замечаний, кроме одного --- он желает, что шрифт на графике был с засечками (Times New Roman), а название графика было выделено жирным начертанием.

Что ж... Сделаем.

a. Задайте Times New Roman в качестве шрифта для текста на графике.
b. Задайте полужирное начертание для заголовка графика.

:::

```{r 11}
share %>% 
  filter(trialtype != "both") %>% 
  ggplot(aes(as_factor(setsize), time1,
             color = trialtype,
             shape = platform,
             group = interaction(trialtype, platform))) +
  stat_summary(fun = mean, geom = "line",
               position = pd, linetype = "dashed", alpha = .7) +
  stat_summary(fun.data = mean_cl_boot, geom = "errorbar",
               position = pd, width = .3) +
  stat_summary(fun = mean, geom = "point",
               position = pd, size = 3) +
  labs(x = "Количество стимулов в пробе",
       y = "Время реакции (первый клик), с",
       color = "Тип пробы",
       shape = "Платформа",
       title = "Время реакции при взаимодействии факторов",
       subtitle = "Тип пробы × Платформа × Количество стимулов в пробе",
       caption = "отображен 95% доверительный интервал") +
  scale_color_manual(values = c("gray50", "black"),
                     labels = c("Three Dots", "Outgoing Tray")) +
  scale_shape_discrete(labels = c("Android", "iOS")) +
  theme_bw() +
  theme(legend.position = "bottom",
        text = element_text(family = "Times New Roman"),
        plot.title = element_text(face = "bold"))
```

::: {#hw5-11-autocheck .autocheck}
::: {#hw5-11-ir .input-requirements}
Описание формата инпута.
:::

<input class="autocheck-input" type="text" id="hw5-11" placeholder="Введите ответ…">

<input class="autocheck-button" type="button" value="Проверить" onclick="check('hw5-11')">

::: {#hw5-11-fb .autocheck-feedback}
:::
:::

::: {.hints-wrapper hidden="true"}
<details class="hints" id="hw5-11-hints">

<summary>Подсказки</summary>

<details class="hint">

<summary>Как делать задание?</summary>

</details>

<details class="hint">

<summary>Что надо сделать?</summary>

</details>

<details class="hint">

<summary>Ответ неверный</summary>

</details>

</details>
:::

### #2 {#hw5-12-title}

<img id="hw5-12-level" class="level"/>

```{r 12-prep, echo=FALSE, eval=FALSE}
taia <- read_csv("https://raw.githubusercontent.com/angelgardt/angelgardt.github.io/master/appcogsci2022/taia_sample.csv")
taia %>% 
  pivot_longer(1:60, names_to = "item", values_to = "score") %>% 
  mutate(subscale = str_remove_all(item, "[:digit:]{2}") %>% toupper()) %>%
  group_by(id, subscale) %>% 
  summarise(subscale_score = sum(score)) %>% 
  write_csv("../data/hw5/taia_short.csv")
```

::: {#hw5-12-task .task}

Пошалим!

По [ссылке](https://raw.githubusercontent.com/angelgardt/wlm2023/master/data/hw5/taia_short.csv) вы найдете часть данных апробации опросника на доверие к искусственному интеллекту (Trust in Artшficial Intelligent Agents Scale). Это уже агрегированные данные --- в них три столбца:

* `id` --- идентификатор респондента
* `subscale` --- субшкала опросника
* `subscale_score` --- балл по данной субшкале

Построим профили для первых пяти респондентов.

* Профиль должен быть отображен в виде столбчатой диаграммы
* Над каждым столбиком должен быть подписан балл респондента по шкале
* Столбики должны различаться по цветам, однако легенда должна быть скрыта, чтобы не дублировать отображение переменной на оси
* Каждый профиль должен быть отображен на отдельном подграфике

Пример визуализации представлен ниже.

:::

```{r 12, eval=TRUE}
taia <- read_csv("https://raw.githubusercontent.com/angelgardt/wlm2023/master/data/hw5/taia_short.csv")

theme_set(theme_bw())

taia %>% 
  filter(id %in% 1:5) %>% 
  ggplot(aes(subscale, subscale_score, fill = subscale)) +
  geom_col() +
  geom_label(aes(label = subscale_score)) +
  facet_wrap(~ id) +
  labs(x = "Шкала опросника",
       y = "Балл по шкале") +
  guides(fill = "none")
```

::: {#hw5-12-autocheck .autocheck}
::: {#hw5-12-ir .input-requirements}
Описание формата инпута.
:::

<input class="autocheck-input" type="text" id="hw5-12" placeholder="Введите ответ…">

<input class="autocheck-button" type="button" value="Проверить" onclick="check('hw5-12')">

::: {#hw5-12-fb .autocheck-feedback}
:::
:::

::: hints-wrapper
<details class="hints" id="hw5-12-hints">

<summary>Подсказка</summary>

`geom_label()`

`guides()`

</details>
:::


### #3 {#hw5-13-title}

<img id="hw5-13-level" class="level"/>

::: {#hw5-13-task .task}

На основе графика из предыдущего задания постройте визуализацию профилей респондентов 22, 23 и 24 и форме лучевой диаграммы.

Пример графика представлен ниже.

:::

```{r 13, eval=TRUE}
taia %>% 
  filter(id %in% 22:24) %>% 
  ggplot(aes(subscale, subscale_score, fill = subscale)) +
  geom_col() +
  geom_label(aes(label = subscale_score)) +
  coord_polar() +
  facet_wrap(~ id) +
  labs(fill = "Шкала") +
  theme(legend.position = "bottom",
        axis.title.x = element_text(size = 0),
        axis.text.x = element_text(size = 0),
        axis.title.y = element_text(size = 0),
        axis.text.y = element_text(size = 0))
```

::: {#hw5-13-autocheck .autocheck}
::: {#hw5-13-ir .input-requirements}
Описание формата инпута.
:::

<input class="autocheck-input" type="text" id="hw5-13" placeholder="Введите ответ…">

<input class="autocheck-button" type="button" value="Проверить" onclick="check('hw5-13')">

::: {#hw5-13-fb .autocheck-feedback}
:::
:::

::: hints-wrapper
<details class="hints" id="hw5-13-hints">

<summary>Подсказка</summary>

`coord_polar()`

```
theme(axis.title.x = element_text(...),
        axis.text.x = element_text(...))
```

</details>
:::

### #4 {#hw5-14-title}

<img id="hw5-14-level" class="level"/>

::: {#hw5-14-task .task}

Помимо знакомых нам форматов JPEG и PNG, которые являются растровыми, есть еще векторные форматы, которые позволяют масштабировать. Один из них SVG. Ему не важно, какого размера и какого разрешения вы хотите экспортировать картинку --- её можно будет растянуть до любого размера.

Экспортируйте получившийся в предыдущем задании график с формате SVG. 

Скорее всего, понадобится установить пакет `svglite`.

:::

```{r 14, eval=TRUE}
ggsave("test.svg")
```

::: {#hw5-14-autocheck .autocheck}
::: {#hw5-14-ir .input-requirements}
Описание формата инпута.
:::

<input class="autocheck-input" type="text" id="hw5-14" placeholder="Введите ответ…">

<input class="autocheck-button" type="button" value="Проверить" onclick="check('hw5-14')">

::: {#hw5-14-fb .autocheck-feedback}
:::
:::

::: {.hints-wrapper hidden="true"}
<details class="hints" id="hw5-14-hints">

<summary>Подсказки</summary>

<details class="hint">

<summary>Как делать задание?</summary>

</details>

<details class="hint">

<summary>Что надо сделать?</summary>

</details>

<details class="hint">

<summary>Ответ неверный</summary>

</details>

</details>
:::

### #5 {#hw5-15-title}

<img id="hw5-15-level" class="level"/>

::: {#hw5-15-task .task}

Напоследок нарисуем что-то невероятное --- а именно, вокалическое пространство русского языка!

В двух словах: гласные звуки характеризуются двумя частотными характеристиками, которые называются форманты. Они задают координаты вокалического пространства. Расположение конкретных звуков на этих координатах и будет являться визуализацией вокалического пространства.

В [датасете](https://raw.githubusercontent.com/angelgardt/wlm2023/master/data/hw5/vowels.csv) собраны различные харакретистики гласных звуков русского языка из произнесений разных слов. Нас будут интересовать прежде всего две характеристики:

* `f1` --- первая форманта, которая будет задавать вертикальную ось вокалического пространства
* `f2` --- вторая форманта, которая будет задавать горизонтальную ось вокалического пространства

Кроме этих двух переменных нам также понадобятся:

* `phoneme` --- обозначение фонемы
* `reduction` --- степень редукции

Визуализируйте вокалическое пространство русского языка как показано на рисунке ниже. Обратите внимание на направление осей. Эллипсы отображают 80% доверительную зону для пары срених значений первой и второй формант.


:::

```{r 15-prep, eval=FALSE}
read_csv("../data/hw5/features.csv") %>% 
  mutate(position = ifelse(reduction == 1, "S", position),
         phoneme = ifelse(phoneme == "ə̝ᶷ", "əᶷ", phoneme)) %>%
  filter(reduction %in% 1:3) |>
  filter(f1 < 1000) |>
  write_csv("../data/hw5/vowels.csv")
```

```{r 15, eval=TRUE}
vowels <- read_csv("https://raw.githubusercontent.com/angelgardt/wlm2023/master/data/hw5/vowels.csv")

vowels %>% 
  ggplot(aes(f2, f1,
             label = phoneme, color = phoneme)) +
  geom_text(alpha = .5) +
  stat_ellipse(level = .8) +
  scale_x_reverse(position = "top") +
  scale_y_reverse(position="right") +
  facet_grid(reduction ~ .,
             labeller = labeller(reduction = c("1" = "Редукция\n отсутствует",
                                               "2" = "Первая\n степень редукции",
                                               "3" = "Вторая\n степень редукции"))) +
  guides(color = "none") +
  labs(x = "F2",
       y = "F1")
```

::: {#hw5-15-autocheck .autocheck}
::: {#hw5-15-ir .input-requirements}
Описание формата инпута.
:::

<input class="autocheck-input" type="text" id="hw5-15" placeholder="Введите ответ…">

<input class="autocheck-button" type="button" value="Проверить" onclick="check('hw5-15')">

::: {#hw5-15-fb .autocheck-feedback}
:::
:::

::: hints-wrapper
<details class="hints" id="hw5-15-hints">

<summary>Подсказки</summary>

* Чтобы задать новые подписи для фасетов, воспользуйтесь аргументом `labeller` функции `facet_..()`, в который необходимо передать результат работы функции `labeller()`.
* Чтобы обозначить перенос строки, используйте символ `\n`.
* Чтобы отобразить доверительные зоны для пар средних значений, есть функция `stat_ellipse()` с аргументом `level`.

</details>
:::


```{=html}
<!--- CHANGE hw5 TO hw<n> IN THE LINES BELOW--->
<script type="text/javascript" src="./js/hw5.json"></script>
<script type="text/javascript" src="./js/hw.js"></script>
```
