# HW6 // Случайный эксперимент. Случайные величины {#hw6 .unnumbered}

```{=html}
<!--
REPLACE ALL hw6 TO hw<n> WITH MATCH CASE
-->
```

```{r opts, echo=FALSE, eval=TRUE, message=FALSE, warning=FALSE}
knitr::opts_chunk$set(echo = FALSE, eval = FALSE, message = FALSE, warning = FALSE)
```

```{r pkgs}
library(tidyverse)
```

{{< include ../book/_symbols.qmd >}}

## Основные задания {#hw6_main}

### #1 {#hw6-1-title}

<img id="hw6-1-level" class="level"/>

::: {#hw6-1-task .task}

По [ссылке](https://github.com/angelgardt/wlm2023/raw/master/data/hw6/dice.RData) расположен файл `.RData` с симуляцией трёх восьмигранных игральный кубиков `dice1`, `dice2` и `dice3`. Один из них является честным, другой --- нечестным, а третий --- невозможным.

Выясните, какой именно каким является.

Симуляции представляют собой функции, которые принимают на вход число бросаний кубика `n` и возвращают вектор длины `n` с исходами бросаний кубиков.

::: {.callout-tip}

## Загрузить файл `.RData`

Для загрузки симуляций в окружение воспользуйтесь следующим кодом:

```{r load-url, echo=TRUE}
load(url("link/to/file"))
```

:::

:::

```{r hw6-1-dice}
# rm(list = ls())

dice1 <- function(n) {
  v <- sample(0:8, n, replace = TRUE, prob = c(30, 20, rep(5, 6), 20))
  return(v[v != 0])
}
dice2 <- function(n) {
  sample(1:8, n, replace = TRUE)
}
dice3 <- function(n) {
  sample(1:8, n, replace = TRUE, prob = c(4, rep(12, 6), 4))
}
save.image("../data/hw6/dice.RData")
rm(list = ls())
```

```{r hw6-1}
load(url("https://github.com/angelgardt/wlm2023/raw/master/data/hw6/dice.RData"))

dice1(10000) %>% table() %>% `/`(10000) #%>% sum()
dice2(10000) %>% table() %>% `/`(10000) #%>% sum()
dice3(10000) %>% table() %>% `/`(10000) #%>% sum()
```

::: {#hw6-1-autocheck .autocheck}
::: {#hw6-1-ir .input-requirements}
В качестве ответа для самопроверки введите через запятую номера кубиков в следующем порядке --- _честный, нечестный, невозможный_. Формат ввода `1,2,3`. Проверка игнорирует все пробелы.
:::

<input class="autocheck-input" type="text" id="hw6-1" placeholder="Введите ответ…">

<input class="autocheck-button" type="button" value="Проверить" onclick="check('hw6-1')">

::: {#hw6-1-fb .autocheck-feedback}
:::
:::

::: hints-wrapper
<details class="hints" id="hw6-1-hints">

<summary>Подсказки</summary>

<details class="hint">

<summary>Как делать задание?</summary>

* Загрузите файл `.RData` с помощью кода из задания --- в окружении должны отобразиться три функции `dice1`, `dice2` и `dice3`.
* Используя классический подход к вероятности, рассчитайте ожидаемые вероятности, с которыми будут выпадать значения при бросании честного игрального кубика.
* Используя статистический подход к вероятности, рассчитайте наблюдаемые вероятности, с которыми выпадают значения при бросании каждого из трех игральных кубиков.
* Сопоставьте результаты и определите, какой кубик является честным, какой --- нечестным, а какой --- невозможным.

</details>

<details class="hint">

<summary>Что надо сделать?</summary>

* Загрузить файл с симуляциями с помощью кода `load(url("https://github.com/angelgardt/wlm2023/raw/master/data/hw6/dice.RData"))`
* Считая, что честный кубик тот, на котором выпадение каждого числа очков равновероятно, рассчитайте ожидаемые вероятности выпадения каждой грани для восьмигранного кубика.
* Используя загруженные функции, проведите достаточно большое количество испытаний каждого кубика --- пример использования функции для 100 бросаний первого кубика: `dice1(100)`.
* Постройте таблицу наблюдаемых частот для каждого кубика и проверьте, совпадают ли полученные результаты с рассчетом классической вероятности.

</details>

<details class="hint">

<summary>Ответ неверный</summary>

* Проверьте, что вы ввели тольно номера кубиков, то есть ваш ответ соответствует формату `1,2,3`, а не `dice1,dice2,dice3`
* Проверьте, что вы провели достаточное количество испытаний, чтобы получить точные оценки вероятностей.

</details>

</details>
:::

### #2 {#hw6-2-title}

<img id="hw6-2-level" class="level"/>

::: {#hw6-2-task .task}
Рассчитайте математическое ожидание случайной величины, имеющей следующую функцию вероятности:

|$x$|$0$|$2$|$3$|$6$|
|:---|:---|:---|:---|:---|
|$\prob(X=x)$|$0.3$|$0.4$|$0.2$|$0.1$|

:::

::: {#hw6-2-autocheck .autocheck}
::: {#hw6-2-ir .input-requirements}
Описание формата инпута.
:::

<input class="autocheck-input" type="text" id="hw6-2" placeholder="Введите ответ…">

<input class="autocheck-button" type="button" value="Проверить" onclick="check('hw6-2')">

::: {#hw6-2-fb .autocheck-feedback}
:::
:::

::: hints-wrapper
<details class="hints" id="hw6-2-hints">

<summary>Подсказки</summary>

<details class="hint">

<summary>Как делать задание?</summary>

</details>

<details class="hint">

<summary>Что надо сделать?</summary>

</details>

<details class="hint">

<summary>Ответ неверный</summary>

</details>

</details>
:::

### #3 {#hw6-3-title}

<img id="hw6-3-level" class="level"/>

::: {#hw6-3-task .task}
Текст задания.
:::

::: {#hw6-3-autocheck .autocheck}
::: {#hw6-3-ir .input-requirements}
Описание формата инпута.
:::

<input class="autocheck-input" type="text" id="hw6-3" placeholder="Введите ответ…">

<input class="autocheck-button" type="button" value="Проверить" onclick="check('hw6-3')">

::: {#hw6-3-fb .autocheck-feedback}
:::
:::

::: hints-wrapper
<details class="hints" id="hw6-3-hints">

<summary>Подсказки</summary>

<details class="hint">

<summary>Как делать задание?</summary>

</details>

<details class="hint">

<summary>Что надо сделать?</summary>

</details>

<details class="hint">

<summary>Ответ неверный</summary>

</details>

</details>
:::

### #4 {#hw6-4-title}

<img id="hw6-4-level" class="level"/>

::: {#hw6-4-task .task}
Текст задания.
:::

::: {#hw6-4-autocheck .autocheck}
::: {#hw6-4-ir .input-requirements}
Описание формата инпута.
:::

<input class="autocheck-input" type="text" id="hw6-4" placeholder="Введите ответ…">

<input class="autocheck-button" type="button" value="Проверить" onclick="check('hw6-4')">

::: {#hw6-4-fb .autocheck-feedback}
:::
:::

::: hints-wrapper
<details class="hints" id="hw6-4-hints">

<summary>Подсказки</summary>

<details class="hint">

<summary>Как делать задание?</summary>

</details>

<details class="hint">

<summary>Что надо сделать?</summary>

</details>

<details class="hint">

<summary>Ответ неверный</summary>

</details>

</details>
:::

### #5 {#hw6-5-title}

<img id="hw6-5-level" class="level"/>

::: {#hw6-5-task .task}
Текст задания.
:::

::: {#hw6-5-autocheck .autocheck}
::: {#hw6-5-ir .input-requirements}
Описание формата инпута.
:::

<input class="autocheck-input" type="text" id="hw6-5" placeholder="Введите ответ…">

<input class="autocheck-button" type="button" value="Проверить" onclick="check('hw6-5')">

::: {#hw6-5-fb .autocheck-feedback}
:::
:::

::: hints-wrapper
<details class="hints" id="hw6-5-hints">

<summary>Подсказки</summary>

<details class="hint">

<summary>Как делать задание?</summary>

</details>

<details class="hint">

<summary>Что надо сделать?</summary>

</details>

<details class="hint">

<summary>Ответ неверный</summary>

</details>

</details>
:::

### #6 {#hw6-6-title}

<img id="hw6-6-level" class="level"/>

::: {#hw6-6-task .task}
Текст задания.
:::

::: {#hw6-6-autocheck .autocheck}
::: {#hw6-6-ir .input-requirements}
Описание формата инпута.
:::

<input class="autocheck-input" type="text" id="hw6-6" placeholder="Введите ответ…">

<input class="autocheck-button" type="button" value="Проверить" onclick="check('hw6-6')">

::: {#hw6-6-fb .autocheck-feedback}
:::
:::

::: hints-wrapper
<details class="hints" id="hw6-6-hints">

<summary>Подсказки</summary>

<details class="hint">

<summary>Как делать задание?</summary>

</details>

<details class="hint">

<summary>Что надо сделать?</summary>

</details>

<details class="hint">

<summary>Ответ неверный</summary>

</details>

</details>
:::

### #7 {#hw6-7-title}

<img id="hw6-7-level" class="level"/>

::: {#hw6-7-task .task}
Текст задания.
:::

::: {#hw6-7-autocheck .autocheck}
::: {#hw6-7-ir .input-requirements}
Описание формата инпута.
:::

<input class="autocheck-input" type="text" id="hw6-7" placeholder="Введите ответ…">

<input class="autocheck-button" type="button" value="Проверить" onclick="check('hw6-7')">

::: {#hw6-7-fb .autocheck-feedback}
:::
:::

::: hints-wrapper
<details class="hints" id="hw6-7-hints">

<summary>Подсказки</summary>

<details class="hint">

<summary>Как делать задание?</summary>

</details>

<details class="hint">

<summary>Что надо сделать?</summary>

</details>

<details class="hint">

<summary>Ответ неверный</summary>

</details>

</details>
:::

### #8 {#hw6-8-title}

<img id="hw6-8-level" class="level"/>

::: {#hw6-8-task .task}
Текст задания.
:::

::: {#hw6-8-autocheck .autocheck}
::: {#hw6-8-ir .input-requirements}
Описание формата инпута.
:::

<input class="autocheck-input" type="text" id="hw6-8" placeholder="Введите ответ…">

<input class="autocheck-button" type="button" value="Проверить" onclick="check('hw6-8')">

::: {#hw6-8-fb .autocheck-feedback}
:::
:::

::: hints-wrapper
<details class="hints" id="hw6-8-hints">

<summary>Подсказки</summary>

<details class="hint">

<summary>Как делать задание?</summary>

</details>

<details class="hint">

<summary>Что надо сделать?</summary>

</details>

<details class="hint">

<summary>Ответ неверный</summary>

</details>

</details>
:::

### #9 {#hw6-9-title}

<img id="hw6-9-level" class="level"/>

::: {#hw6-9-task .task}
Текст задания.
:::

::: {#hw6-9-autocheck .autocheck}
::: {#hw6-9-ir .input-requirements}
Описание формата инпута.
:::

<input class="autocheck-input" type="text" id="hw6-9" placeholder="Введите ответ…">

<input class="autocheck-button" type="button" value="Проверить" onclick="check('hw6-9')">

::: {#hw6-9-fb .autocheck-feedback}
:::
:::

::: hints-wrapper
<details class="hints" id="hw6-9-hints">

<summary>Подсказки</summary>

<details class="hint">

<summary>Как делать задание?</summary>

</details>

<details class="hint">

<summary>Что надо сделать?</summary>

</details>

<details class="hint">

<summary>Ответ неверный</summary>

</details>

</details>
:::

### #10 {#hw6-10-title}

<img id="hw6-10-level" class="level"/>

::: {#hw6-10-task .task}
Текст задания.
:::

::: {#hw6-10-autocheck .autocheck}
::: {#hw6-10-ir .input-requirements}
Описание формата инпута.
:::

<input class="autocheck-input" type="text" id="hw6-10" placeholder="Введите ответ…">

<input class="autocheck-button" type="button" value="Проверить" onclick="check('hw6-10')">

::: {#hw6-10-fb .autocheck-feedback}
:::
:::

::: hints-wrapper
<details class="hints" id="hw6-10-hints">

<summary>Подсказки</summary>

<details class="hint">

<summary>Как делать задание?</summary>

</details>

<details class="hint">

<summary>Что надо сделать?</summary>

</details>

<details class="hint">

<summary>Ответ неверный</summary>

</details>

</details>
:::

## Дополнительные задания {#hw6_add}

### #1 {#hw6-11-title}

<img id="hw6-11-level" class="level"/>

::: {#hw6-11-task .task}
Текст задания.
:::

::: {#hw6-11-autocheck .autocheck}
::: {#hw6-11-ir .input-requirements}
Описание формата инпута.
:::

<input class="autocheck-input" type="text" id="hw6-11" placeholder="Введите ответ…">

<input class="autocheck-button" type="button" value="Проверить" onclick="check('hw6-11')">

::: {#hw6-11-fb .autocheck-feedback}
:::
:::

::: hints-wrapper
<details class="hints" id="hw6-11-hints">

<summary>Подсказки</summary>

<details class="hint">

<summary>Как делать задание?</summary>

</details>

<details class="hint">

<summary>Что надо сделать?</summary>

</details>

<details class="hint">

<summary>Ответ неверный</summary>

</details>

</details>
:::

### #2 {#hw6-12-title}

<img id="hw6-12-level" class="level"/>

::: {#hw6-12-task .task}
Текст задания.
:::

::: {#hw6-12-autocheck .autocheck}
::: {#hw6-12-ir .input-requirements}
Описание формата инпута.
:::

<input class="autocheck-input" type="text" id="hw6-12" placeholder="Введите ответ…">

<input class="autocheck-button" type="button" value="Проверить" onclick="check('hw6-12')">

::: {#hw6-12-fb .autocheck-feedback}
:::
:::

::: hints-wrapper
<details class="hints" id="hw6-12-hints">

<summary>Подсказки</summary>

<details class="hint">

<summary>Как делать задание?</summary>

</details>

<details class="hint">

<summary>Что надо сделать?</summary>

</details>

<details class="hint">

<summary>Ответ неверный</summary>

</details>

</details>
:::

### #3 {#hw6-13-title}

<img id="hw6-13-level" class="level"/>

::: {#hw6-13-task .task}
Текст задания.
:::

::: {#hw6-13-autocheck .autocheck}
::: {#hw6-13-ir .input-requirements}
Описание формата инпута.
:::

<input class="autocheck-input" type="text" id="hw6-13" placeholder="Введите ответ…">

<input class="autocheck-button" type="button" value="Проверить" onclick="check('hw6-13')">

::: {#hw6-13-fb .autocheck-feedback}
:::
:::

::: hints-wrapper
<details class="hints" id="hw6-13-hints">

<summary>Подсказки</summary>

<details class="hint">

<summary>Как делать задание?</summary>

</details>

<details class="hint">

<summary>Что надо сделать?</summary>

</details>

<details class="hint">

<summary>Ответ неверный</summary>

</details>

</details>
:::

### #4 {#hw6-14-title}

<img id="hw6-14-level" class="level"/>

::: {#hw6-14-task .task}
Текст задания.
:::

::: {#hw6-14-autocheck .autocheck}
::: {#hw6-14-ir .input-requirements}
Описание формата инпута.
:::

<input class="autocheck-input" type="text" id="hw6-14" placeholder="Введите ответ…">

<input class="autocheck-button" type="button" value="Проверить" onclick="check('hw6-14')">

::: {#hw6-14-fb .autocheck-feedback}
:::
:::

::: hints-wrapper
<details class="hints" id="hw6-14-hints">

<summary>Подсказки</summary>

<details class="hint">

<summary>Как делать задание?</summary>

</details>

<details class="hint">

<summary>Что надо сделать?</summary>

</details>

<details class="hint">

<summary>Ответ неверный</summary>

</details>

</details>
:::

### #5 {#hw6-15-title}

<img id="hw6-15-level" class="level"/>

::: {#hw6-15-task .task}
Текст задания.
:::

::: {#hw6-15-autocheck .autocheck}
::: {#hw6-15-ir .input-requirements}
Описание формата инпута.
:::

<input class="autocheck-input" type="text" id="hw6-15" placeholder="Введите ответ…">

<input class="autocheck-button" type="button" value="Проверить" onclick="check('hw6-15')">

::: {#hw6-15-fb .autocheck-feedback}
:::
:::

::: hints-wrapper
<details class="hints" id="hw6-15-hints">

<summary>Подсказки</summary>

<details class="hint">

<summary>Как делать задание?</summary>

</details>

<details class="hint">

<summary>Что надо сделать?</summary>

</details>

<details class="hint">

<summary>Ответ неверный</summary>

</details>

</details>
:::

```{=html}
<!--- CHANGE hw6 TO hw<n> IN THE LINES BELOW--->
<script type="text/javascript" src="./js/hw6.json"></script>
<script type="text/javascript" src="./js/hw.js"></script>
```
