# Формулы {#formulas}

{{< include _symbols.qmd >}}

```{r require_tidyverse, echo=FALSE, message=FALSE, warning=FALSE}
library(tidyverse)
library(ggforce)
library(latex2exp)
theme_set(theme_bw())
```

## Степени и корни {#formulas_power}

### Определения {#formulas_power_def}

$$
a^b \def \prod_{i=1}^b a_i
$$

$$
\sqrt[n]a \def b \Leftrightarrow b^n = a
$$

### Свойства {#formulas_power_identities}

<table width="100%" cellspacing="0" cellpadding="5">
   <tr> 
    <td width="50%" valign="top">
      $$a^n \cdot a^m = a^{n+m}$$
      $$\frac{a^n}{a^m} = a^{n-m}$$
      $$(a^n)^m = a^{nm}$$
      $$a^0 = 1$$
      $$a^{-n}=\frac{1}{a^n}$$
      $$(a \cdot b)^n = a^n \cdot b^n$$
      $$\Big(\frac{a}{b}\Big)^n = \frac{a^n}{b^n}$$
    </td>
    <td valign="top">
      $$a^{\frac{1}{n}}=\sqrt[n]{a}$$
      $$a^{\frac{m}{n}}=\sqrt[n]{a^m}$$
      $$\sqrt[n]{a \cdot b} = \sqrt[n]{a} \cdot \sqrt[n]{b}$$
      $$(a \cdot b)^{\frac{1}{n}} = a^{\frac{1}{n}} \cdot b^{\frac{1}{n}}$$
      $$\sqrt[n]{\frac{a}{b}} = \frac{\sqrt[n]{a}}{\sqrt[n]{b}}$$
      $$\Big(\frac{a}{b}\Big)^{\frac{1}{n}} = \frac{a^{\frac{1}{n}}}{b^{\frac{1}{n}}}$$
    </td>
   </tr>
</table>

 $$
x^n = a \Rightarrow x = 
\begin{cases}
\pm \sqrt[n]{a}, &\quad x \mod 2 = 0 \\ 
\sqrt[n]{a}, &\quad x \mod 2 = 1
\end{cases}
$$

## Логарифмы {#formulas_log}

### Определение {#formulas_log_def}

$$\log_b a \def c \Leftrightarrow a^c = b, a > 0, b > 0, b \neq 1$$


### Свойства {#formulas_log_identities}
<table width="100%" cellspacing="0" cellpadding="5">
   <tr> 
    <td width="50%" valign="top">
    $$\log_a a = 1$$
    $$\log_c(ab) = \log_c a + \log_c b$$
    $$\log_c\Big(\frac{a}{b}\Big) = \log_c a - \log_c b$$
    </td>
    <td valign="top">
    $$\log_c 1 = 0$$
    $$\log_c a^b = b \log_c a$$
    $$\log_{c^b} a = \frac{1}{b} \log_c a$$
    </td>
   </tr>
</table>


## Модуль {#formulas_abs}

$$
|a| = 
\begin{cases}
a, &a \geq 0 \\
-a, &a < 0
\end{cases}
$$

$$|x| \leq a \Rightarrow -a \leq x \leq a \Leftrightarrow x \in [-a, a]$$

$$|x| \geq a \Rightarrow x \leq -a \wedge x \geq a \Leftrightarrow x \in (-\infty, -a] \cup [a, +\infty)$$


## Тригонометрия {#formulas_trig}

$$
\sec \alpha = \frac{1}{\cos \alpha} \qquad
\csc \alpha = \frac{1}{\sin \alpha} \qquad
\tan \alpha = \frac{\sin \alpha}{\cos \alpha} \qquad
\cot \alpha = \frac{\cos \alpha}{\sin \alpha}
$$

### Основное тригонометрическое тождество {#trig_pythagorean_identities}

$$
\sin^2 \alpha + \cos^2 \alpha = 1
$$

$$
\sin \alpha = \pm \sqrt{1 - \cos^2 \alpha} \qquad \cos \alpha = \pm \sqrt{1 - \sin^2 \alpha}
$$

$$
1 + \cot^2 \alpha = \csc^2 \alpha \qquad
\tan^2 \alpha + 1 = \sec ^2 \alpha
$$

$$
\sec^2 \alpha + \csc^2 \alpha = \sec^2 \alpha \cdot \csc^2 \alpha
$$

### Отражения {#trig_reflections}

```{r trig_reflections_circle, echo=FALSE, message=FALSE, warning=FALSE}
x = cos(pi/6); y = sin(pi/6)
clrs = c('red3', 'orange3', 'green3', 'blue3', 'purple3')
label_shift = 0.12

ggplot() +
  # axes
  geom_vline(xintercept = 0, color = "gray") +
  geom_hline(yintercept = 0, color = "gray") +
  # zero phi
  annotate(geom = "text", 
           x = 1.125, y = 0.1, 
           label = TeX(r"($\varphi = 0$)"), color = "gray") +
  # circle
  geom_circle(aes(x0 = 0, y0 = 0, r = 1)) +
  # angle / red
  geom_line(aes(x = c(0, x), 
                y = c(0, y)), 
            color = clrs[1]) +
  geom_point(aes(x = x, y = y), color = clrs[1]) +
  annotate(geom = "text", 
           x = x+label_shift, y = y+label_shift, 
           label = TeX(r"($(x, y)$)"), color = clrs[1]) +
  # orange
  geom_abline(intercept = 0, slope = tan(pi/4),
              linetype = "dashed", color = clrs[2], linewidth = .2) +
  annotate(geom = "text", 
           x = .875, y = 1.125, 
           label = TeX(r"($\varphi = \frac{\pi}{4}$)"), color = clrs[2]) +
  geom_line(aes(x = c(0, y), 
                y = c(0, x)), 
            color = clrs[2]) +
  geom_point(aes(x = y, y = x), color = clrs[2]) +
  annotate(geom = "text", 
           x = y+label_shift, y = x+label_shift, 
           label = TeX(r"($(-x, y)$)"), color = clrs[2]) +
  # green
  geom_vline(xintercept = 0,
              linetype = "dashed", color = clrs[3], linewidth = .2) +
  annotate(geom = "text", 
           x = .125, y = 1.125, 
           label = TeX(r"($\varphi = \frac{\pi}{2}$)"), color = clrs[3]) +
  geom_line(aes(x = c(0, -x), 
                y = c(0, y)), 
            color = clrs[3]) +
  geom_point(aes(x = -x, y = y), color = clrs[3]) +
  annotate(geom = "text", 
           x = -x-label_shift*1.3, y = y+label_shift, 
           label = TeX(r"($(-x, -y)$)"), color = clrs[3]) +
  # blue
  geom_abline(intercept = 0, slope = tan(3*pi/4),
              linetype = "dashed", color = clrs[4], linewidth = .2) +
  annotate(geom = "text", 
           x = -.875, y = 1.125, 
           label = TeX(r"($\varphi = \frac{3\pi}{4}$)"), color = clrs[4]) +
  geom_line(aes(x = c(0, -y), 
                y = c(0, -x)), 
            color = clrs[4]) +
  geom_point(aes(x = -y, y = -x), color = clrs[4]) +
  annotate(geom = "text", 
           x = -y-label_shift, y = -x-label_shift, 
           label = TeX(r"($(x, -y)$)"), color = clrs[4]) +
  # purple
  geom_hline(yintercept = 0,
              linetype = "dashed", color = clrs[5], linewidth = .2) +
  annotate(geom = "text", 
           x = -1.125, y = 0.1, 
           label = TeX(r"($\varphi = \pi$)"), color = clrs[5]) +
  geom_line(aes(x = c(0, x), 
                y = c(0, -y)), 
            color = clrs[5]) +
  geom_point(aes(x = x, y = -y), color = clrs[5]) +
  annotate(geom = "text", 
           x = x+label_shift, y = -y-label_shift, 
           label = TeX(r"($(x, y)$)"), color = clrs[5]) +
  # arcs
  # gray
  geom_arc(aes(x0 = 0, y0 = 0, r = .25, 
               start = 3*pi/6, end = 4*pi/6 ),
           color = "gray", linetype = "dotted") +
  annotate(geom = "text",
           x = .165, y = -.05,
           label = TeX(r"($-\alpha$)"), color = "gray") +
  # red
  geom_arc(aes(x0 = 0, y0 = 0, r = .25, 
               start = 2*pi/6, end = 3*pi/6 ),
           color = clrs[1], linetype = "dotted") +
  annotate(geom = "text",
           x = .165, y = .05,
           label = TeX(r"($\alpha$)"), color = clrs[1]) +
  # orange
  geom_arc(aes(x0 = 0, y0 = 0, r = .35, 
               start = pi/6, end = 3*pi/6 ),
           color = clrs[2], linetype = "dotted") +
  annotate(geom = "text",
           x = .25, y = .8,
           label = TeX(r"($\frac{\pi}{2} - \alpha$)"), color = clrs[2]) +
  # green
  geom_arc(aes(x0 = 0, y0 = 0, r = .45, 
               start = -2*pi/6, end = 3*pi/6 ),
           color = clrs[3], linetype = "dotted") +
  annotate(geom = "text",
           x = -.8, y = .3,
           label = TeX(r"($\pi - \alpha$)"), color = clrs[3]) +
  # blue
  geom_arc(aes(x0 = 0, y0 = 0, r = .55, 
               start = -5*pi/6, end = 3*pi/6),
           color = clrs[4], linetype = "dotted") +
  annotate(geom = "text",
           x = -.2, y = -.8,
           label = TeX(r"($\frac{3\pi}{2} - \alpha$)"), color = clrs[4]) +
  # purple
  geom_arc(aes(x0=0, y0=0, r = .65,
                  start = -8*pi/6, end = 3*pi/6), 
              color = clrs[5], linetype = "dotted") +
  annotate(geom = "text",
           x = .75, y = -.25,
           label = TeX(r"($2\pi - \alpha$)"), color = clrs[5]) +
  coord_fixed(xlim=c(-1.2, 1.2),
              ylim=c(-1.2, 1.2)) +
  labs(x = NULL, y = NULL)
```

#### Относительно $\varphi = 0$ {#trig_reflections_0}

Выражает свойство чётности функции[^trig_odd_even_funs].

[^trig_odd_even_funs]: Функция называется *чётной*, если $f(-x) = f(x)$, и нечётной, если $f(-x) = -f(x)$.

<table width="100%" cellspacing="0" cellpadding="5">
   <tr> 
    <td width="50%" valign="top">
    $$\sin (-\alpha) = -\sin \alpha$$
    $$\tan (-\alpha) = -\tan \alpha$$
    $$\sec (-\alpha) = \sec \alpha$$
    </td>
    <td valign="top">
    $$\cos (-\alpha) = \cos \alpha$$
    $$\cot (-\alpha) = -\cot \alpha$$
    $$\csc (-\alpha) = -\csc \alpha$$
    </td>
   </tr>
</table>


#### Относительно $\varphi = \frac{\pi}{4}$ {#trig_reflections_pi4}

<table width="100%" cellspacing="0" cellpadding="5">
   <tr> 
    <td width="50%" valign="top">
    $$\sin (\frac{\pi}{2}-\alpha) = \cos \alpha$$
    $$\tan \Big(\frac{\pi}{2}-\alpha\Big) = \cot \alpha$$
    $$\sec \Big(\frac{\pi}{2}-\alpha\Big) = \csc \alpha$$
    </td>
    <td valign="top">
    $$\cos \Big(\frac{\pi}{2}-\alpha\Big) = \sin \alpha$$
    $$\cot \Big(\frac{\pi}{2}-\alpha\Big) = \tan \alpha$$
    $$\csc \Big(\frac{\pi}{2}-\alpha\Big) = \sec \alpha$$
    </td>
   </tr>
</table>

#### Относительно $\varphi = \frac{\pi}{2}$ {#trig_reflections_pi2}

<table width="100%" cellspacing="0" cellpadding="5">
   <tr> 
    <td width="50%" valign="top">
    $$\sin (\pi-\alpha) = \sin \alpha$$
    $$\tan (\pi-\alpha) = -\tan \alpha$$
    $$\sec (\pi-\alpha) = -\sec \alpha$$
    </td>
    <td valign="top">
    $$\cos (\pi-\alpha) = -\cos \alpha$$
    $$\cot (\pi-\alpha) = -\cot \alpha$$
    $$\csc (\pi-\alpha) = \csc \alpha$$
    </td>
   </tr>
</table>

#### Относительно $\varphi = \frac{3\pi}{4}$ {#trig_reflections_3pi2}

<table width="100%" cellspacing="0" cellpadding="5">
   <tr> 
    <td width="50%" valign="top">
    $$\sin \Big(\frac{3\pi}{2}-\alpha\Big) = -\cos \alpha$$
    $$\tan \Big(\frac{3\pi}{2}-\alpha\Big) = \cot \alpha$$
    $$\sec \Big(\frac{3\pi}{2}-\alpha\Big) = -\csc \alpha$$
    </td>
    <td valign="top">
    $$\cos \Big(\frac{3\pi}{2}-\alpha\Big) = -\sin \alpha$$
    $$\cot \Big(\frac{3\pi}{2}-\alpha\Big) = \tan \alpha$$
    $$\csc \Big(\frac{3\pi}{2}-\alpha\Big) = -\sec \alpha$$
    </td>
   </tr>
</table>

#### Относительно $\varphi = \pi$ {#trig_reflections_pi}

<table width="100%" cellspacing="0" cellpadding="5">
   <tr> 
    <td width="50%" valign="top">
    $$\sin (2\pi - \alpha) = -\sin \alpha = \sin (-\alpha)$$
    $$\tan (2\pi - \alpha) = -\tan \alpha = \tan (-\alpha)$$
    $$\sec (2\pi - \alpha) = \sec \alpha = \sec (-\alpha)$$
    </td>
    <td valign="top">
    $$\cos (2\pi - \alpha) = \cos \alpha = \cos (-\alpha)$$
    $$\cot (2\pi - \alpha) = -\cot \alpha = \cot (-\alpha)$$
    $$\csc (2\pi - \alpha) = -\csc \alpha = \csc (-\alpha)$$
    </td>
   </tr>
</table>

### Сдвиг {#trig_shift}

```{r trig_shift_circle, echo=FALSE, message=FALSE, warning=FALSE}
x = cos(pi/6); y = sin(pi/6)
clrs = c('red3', 'orange3', 'green3', 'blue3', 'purple3')
label_shift = 0.12

ggplot() +
  geom_vline(xintercept = 0, color = "gray") +
  geom_hline(yintercept = 0, color = "gray") +
  geom_circle(aes(x0 = 0, y0 = 0, r = 1)) +
  geom_line(aes(x = c(0, x), 
                y = c(0, y)), 
            color = clrs[1]) +
  geom_point(aes(x = x, y = y), color = clrs[1]) +
  annotate(geom = "text", 
           x = x+label_shift, y = y+label_shift, 
           label = TeX(r"($(x, y)$)"), color = clrs[1]) +
  geom_line(aes(x = c(0, -x), 
                y = c(0, y)), 
            color = clrs[2]) +
  geom_point(aes(x = -x, y = y), color = clrs[2]) +
  annotate(geom = "text", 
           x = -x-label_shift, y = y+label_shift, 
           label = TeX(r"($(-x, y)$)"), color = clrs[2]) +
  geom_line(aes(x = c(0, -x), 
                y = c(0, -y)), 
            color = clrs[3]) +
  geom_point(aes(x = -x, y = -y), color = clrs[3]) +
  annotate(geom = "text", 
           x = -x-label_shift, y = -y-label_shift, 
           label = TeX(r"($(-x, -y)$)"), color = clrs[3]) +
  geom_line(aes(x = c(0, x), 
                y = c(0, -y)), 
            color = clrs[4]) +
  geom_point(aes(x = x, y = -y), color = clrs[4]) +
  annotate(geom = "text", 
           x = x+label_shift, y = -y-label_shift, 
           label = TeX(r"($(x, -y)$)"), color = clrs[4]) +
  annotate(geom = "text", 
           x = x+1.4*label_shift, y = y-.4*label_shift, 
           label = TeX(r"($(x, y)$)"), color = clrs[5]) +
  geom_arc(aes(x0 = 0, y0 = 0, r = .25, 
               start = 2*pi/6, end = 3*pi/6 ),
           color = clrs[1], linetype = "dotted") +
  annotate(geom = "text",
           x = .165, y = .05,
           label = TeX(r"($\alpha$)"), color = clrs[1]) +
  geom_arc(aes(x0 = 0, y0 = 0, r = .35, 
               start = -2*pi/6, end = 3*pi/6 ),
           color = clrs[2], linetype = "dotted") +
  annotate(geom = "text",
           x = -.125, y = .2,
           label = TeX(r"($\alpha + \frac{\pi}{2}$)"), color = clrs[2]) +
  geom_arc(aes(x0 = 0, y0 = 0, r = .45, 
               start = -4*pi/6, end = 3*pi/6 ),
           color = clrs[3], linetype = "dotted") +
  annotate(geom = "text",
           x = -.3, y = -.05,
           label = TeX(r"($\alpha + \pi$)"), color = clrs[3]) +
  geom_arc(aes(x0 = 0, y0 = 0, r = .55, 
               start = -8*pi/6, end = 3*pi/6 ),
           color = clrs[4], linetype = "dotted") +
  annotate(geom = "text",
           x = .2, y = -.3,
           label = TeX(r"($\alpha + \frac{3\pi}{2}$)"), color = clrs[4]) +
  geom_circle(aes(x0=0, y0=0, r = .65), 
              color = clrs[5], linetype = "dotted") +
  annotate(geom = "text",
           x = .75, y = .3,
           label = TeX(r"($\alpha + 2\pi$)"), color = clrs[5]) +
  coord_fixed(xlim=c(-1.2, 1.2)) +
  labs(x = NULL, y = NULL)
```

```{r trig_shift_graphs, echo=FALSE}
tibble(x = seq(-5, 5, by = 0.001),
      sin = sin(x),
      cos = cos(x),
      sec = ifelse(abs(cos) < 1e-3, NA, 1/cos),
      csc = ifelse(abs(sin) < 1e-3, NA, 1/sin),
      tan = ifelse(abs(cos) < 1e-3, NA, sin/cos),
      cot = ifelse(abs(sin) < 1e-3, NA, cos/sin)) |> 
  # summarise(min(abs(sin)), min(abs(cos)))
  pivot_longer(cols = -x) |> 
  mutate(name = factor(name, 
                       ordered = TRUE, 
                       levels = c("sin", "cos", "csc", "sec", "tan", "cot"))) -> graphs

ggplot(data = graphs,
       aes(x)) +
  geom_vline(xintercept = 0, color = "gray") +
  geom_hline(yintercept = 0, color = "gray") +
  geom_line(aes(y = value, color = name)) +
  facet_wrap(~ name, nrow = 3) +
  xlim(-5, 5) +
  coord_fixed(ylim = c(-3, 3)) +
  guides(color = "none") +
  labs(y = NULL,
       x = TeX("\\alpha, rad")) +
  scale_color_manual(values = c(sin = "salmon",
                                cos = "royalblue",
                                csc = "orchid",
                                sec = "turquoise",
                                tan = "tan4",
                                cot = "orange2"))
```

Так как все тригонометрические функции периодические, результат сдвига функции определяется её периодом. Для функций $\sin, \cos, \sec$ и $\csc$ период равен $2\pi$. Для $\tan$ и $\cot$ он составляет $\pi$.

#### На четверть периода {#trig_shift_by_one_quarter}

<table width="100%" cellspacing="0" cellpadding="5">
   <tr> 
    <td width="50%" valign="top">
    $$\sin \Big(\alpha \pm \frac{\pi}{2}\Big) = \pm\cos \alpha$$
    $$\tan \Big(\alpha \pm \frac{\pi}{4}\Big) = \frac{\tan \alpha \pm 1}{1 \mp \tan \alpha}$$
    $$\sec \Big(2\pi - \frac{\pi}{2}\Big) = \mp \csc \alpha$$
    </td>
    <td valign="top">
    $$\cos \Big(\alpha \pm \frac{\pi}{2}\Big) = \mp \sin \alpha$$
    $$\cot \Big(\alpha \pm \frac{\pi}{4}\Big) = \frac{\cot \alpha \mp 1}{1 \pm \cot \alpha}$$
    $$\csc \Big(\alpha \pm \frac{\pi}{2}\Big) = \pm \sec \alpha$$
    </td>
   </tr>
</table>


#### На половину периода {#trig_shift_by_half}

<table width="100%" cellspacing="0" cellpadding="5">
   <tr> 
    <td width="50%" valign="top">
    $$\sin (\alpha + \pi) = -\sin \alpha$$
    $$\tan \Big(\alpha + \frac{\pi}{2}\Big) = -\cot \alpha$$
    $$\sec (\alpha + \pi) = -\sec \alpha$$
    </td>
    <td valign="top">
    $$\cos (\alpha + \pi) = -\cos \alpha$$
    $$\cot \Big(\alpha + \frac{\pi}{2}\Big) = -\tan \alpha$$
    $$\csc (\alpha + \pi) = -\csc \alpha$$
    </td>
   </tr>
</table>


#### На полный период {#trig_shift_by_full}

<table width="100%" cellspacing="0" cellpadding="5">
   <tr> 
    <td width="50%" valign="top">
    $$\sin (\alpha + 2\pi) = \sin \alpha$$
    $$\tan (\alpha + \pi) = \tan \alpha$$
    $$\sec (\alpha + 2\pi) = \sec \alpha$$
    </td>
    <td valign="top">
    $$\cos (\alpha + 2\pi) = \cos \alpha$$
    $$\cot (\alpha + \pi) = \cot \alpha$$
    $$\csc (\alpha + 2\pi) = \csc \alpha$$
    </td>
   </tr>
</table>

### Соотношение знаков {#trig_sgn}

$$
\sgn \sin \alpha = \sgn \csc \alpha \qquad \sgn \cos \alpha = \sgn \sec \alpha
$$
$$
\sgn \tan \alpha = \sgn \cot \alpha
$$

### Функции суммы с разности аргументов {#trig_angle_sum}
$$
\sin (\alpha \pm \beta) = \sin \alpha \cos \beta \pm \cos \alpha \sin \beta
$$

$$
\cos (\alpha \pm \beta) = \cos \alpha \cos \beta \mp \sin \alpha \sin \beta
$$

$$
\tan (\alpha \pm \beta) = \frac{\tan \alpha \pm \tan \beta}{1 \mp \tan \alpha \tan \beta}
$$

$$
\cot (\alpha \pm \beta) = \frac{\cot \alpha \cot \beta \mp 1}{\cot \beta \pm \cot \alpha}
$$
$$
\sec (\alpha \pm \beta) = \frac{\sec \alpha \sec \beta \csc \alpha \csc \beta}{\csc \alpha \csc \beta \mp \sec \alpha \sec \beta}
$$

$$
\csc (\alpha \pm \beta) = \frac{\sec \alpha \sec \beta \csc \alpha \csc \beta}{\sec \alpha \csc \beta \pm \sec \alpha \sec \beta}
$$

### Формулы двойного аргумента {#trig_double_arg}

$$
\sin 2\alpha = 2\sin \alpha \cos \alpha = (\sin \alpha + \cos \alpha)^2 -1 = \frac{2\tan \alpha}{1 + \tan^2 \alpha}
$$

$$
\cos 2\alpha = \cos^2 \alpha - \sin^2 \alpha = 2\cos^2 \alpha - 1 = 1 - 2\sin^2 \alpha = \frac{1 - \tan^2 \alpha}{1 + \tan^2 \alpha}
$$

$$
\tan 2\alpha = \frac{2\tan \alpha}{1 - \tan^2 \alpha}
$$

$$
\cot 2\alpha = \frac{\cot^2 \alpha - 1}{2 \cot \alpha} = \frac{1 - \tan^2 \alpha}{2 \tan \alpha}
$$

$$
\sec 2\alpha = \frac{\sec^2 \alpha}{2 - \sec^2 \alpha} = \frac{1 + \tan^2 \alpha}{1 - \tan^2 \alpha}
$$

$$
\csc 2\alpha = \frac{\sec \alpha \csc \alpha}{2} = \frac{1 + \tan^2 \alpha}{2 \tan \alpha}
$$

### Формулы тройного аргумента {#trig_triple_arg}

$$
\sin 3\alpha = 3\sin \alpha - 4 \sin^3 \alpha = 4\sin \alpha \sin \Big( \frac{\pi}{3} - \alpha\Big) \sin \Big( \frac{\pi}{3} + \alpha \Big)
$$

$$
\cos 3\alpha = 4\cos^3 \alpha - 3 \cos \alpha = 4\cos \alpha \cos \Big(\frac{\pi}{3} - \alpha\Big) \cos \Big(\frac{\pi}{3} + \alpha\Big)
$$

$$
\tan 3\alpha = \frac{3\tan \alpha - \tan^3 \alpha}{1 - 3\tan^2 \alpha} = \tan \alpha \tan \Big( \frac{\pi}{3} - \alpha \Big) \tan \Big(\frac{\pi}{3} + \alpha \Big)
$$

$$
\cot 3\alpha = \frac{3 \cot \alpha - \cot^3 \alpha}{1 - 3\cot^2 \alpha}
$$

$$
\sec 3\alpha = \frac{\sec^3 \alpha}{4 - 3\sec^2 \alpha}
$$

$$
\csc 3\alpha = \frac{\csc^3 \alpha}{3\csc^2 \alpha -4}
$$


### Формулы половинного аргумента {#trig_half_arg}

$$
\sin \frac{\alpha}{2} = \sgn \Big(\sin \frac{\alpha}{2} \Big) \sqrt{\frac{1 - \cos \alpha}{2}}
$$

$$
\cos \frac{\alpha}{2} = \sgn \Big( \cos \frac{\alpha}{2} \Big) \sqrt{\frac{1 + \cos \alpha}{2}}
$$

$$
\tan \frac{\alpha}{2} = \frac{1 - \cos\alpha}{\sin \alpha} = \frac{\sin \alpha}{1 + \cos \alpha} = \csc \alpha - \cot \alpha = \frac{\tan \alpha}{1 + \sec \alpha} = \sgn (\sin \alpha) \sqrt{\frac{1 - \cos \alpha}{1 + \cos \alpha}}
$$

$$
\cot \frac{\alpha}{2} = \frac{1 + \cos \alpha}{\sin \alpha} = \frac{\sin \alpha}{1 - \cos \alpha} = \csc \alpha + \cot \alpha = \sgn(\sin \alpha) \sqrt{\frac{1 + \cos \alpha}{1 - \cos{\alpha}}}
$$

$$
\sec \frac{\alpha}{2} = \sgn \Big( \cos \frac{\alpha}{2} \Big) \sqrt{\frac{2}{1 + \cos \alpha}}
$$

$$
\csc \frac{\alpha}{2} = \sgn \Big( \sin \frac{\alpha}{2}  \Big) \sqrt{\frac{2}{1 - \cos \alpha}}
$$

### Формулы понижения степени {#trig_power_reduction}

<table width="100%" cellspacing="0" cellpadding="5">
   <tr> 
    <td width="50%" valign="top">
$$
\sin^2 \alpha = \frac{1 - \cos 2\alpha}{2}
$$
    </td>
    <td valign="top">
$$
\cos^2 \alpha = \frac{1 + \cos 2\alpha}{2}
$$
    </td>
  </tr>
  <tr>
    <td valign="top">
$$
\tan^2 \alpha = \frac{1 - \cos 2\alpha}{1 + \cos 2\alpha}
$$
    </td>
    <td valign="top">
$$
\cot^2 \alpha = \frac{1 + \cos 2\alpha}{1 - \cos 2\alpha}
$$
    </td>
  </tr>
  <tr>
    <td valign="top">
$$
\sec^2 \alpha = \frac{2}{1 + \cos 2\alpha}
$$
    </td>
    <td valign="top">
$$
\csc^2 \alpha = \frac{2}{1 - \cos 2\alpha}
$$
    </td>
    <td valign="top">
  </tr>
</table>


### Преобразование произведения в сумму {#trig_prod_to_sum}

$$
\cos \alpha \cos \beta = \frac{\cos (\alpha - \beta) + \cos (\alpha + \beta)}{2}
$$

$$
\sin \alpha \sin \beta = \frac{\cos (\alpha - \beta) - \cos (\alpha + \beta)}{2}
$$

$$
\sin \alpha \cos \beta = \frac{\sin (\alpha + \beta) + \sin (\alpha - \beta)}{2}
$$

$$
\cos \alpha \sin \beta = \frac{\sin (\alpha + \beta) - \sin (\alpha - \beta)}{2}
$$

$$
\tan \alpha \tan \beta = \frac{\cos (\alpha - \beta) - \cos (\alpha + \beta)}{\cos (\alpha - \beta) + \cos (\alpha + \beta)}
$$

$$
\tan \alpha \cot \beta = \frac{\sin (\alpha + \beta) + \sin (\alpha - \beta)}{\sin (\alpha + \beta) - \sin (\alpha - \beta)}
$$


### Преобразование суммы в произведение {#trig_sum_to_prod}

$$
\sin \alpha \pm \sin \beta = 2 \sin \Big(\frac{\alpha \pm \beta}{2}\Big) \cos \Big(\frac{\alpha \mp \beta}{2}\Big)
$$

$$
\cos \alpha + \cos \beta = 2 \cos \Big(\frac{\alpha + \beta}{2}\Big) \cos \Big(\frac{\alpha - \beta}{2}\Big)
$$

$$
\cos \alpha - \cos \beta = -2 \sin \Big(\frac{\alpha + \beta}{2}\Big) \sin \Big(\frac{\alpha - \beta}{2}\Big)
$$

$$
\tan \alpha \pm \tan \beta = \frac{sin(\alpha + \beta)}{\cos \alpha \cos \beta}
$$






